---
title: "Arbeidskrav"
author: "Gruppe 2"
subtitle: MSB 106 - Anvendt by- og regionaløkonomi
output:
  pdf_document: default
  html_notebook: default
  word_document: default
lang: nb-NO
---

\newpage

```{r setup, message = FALSE, echo = FALSE}
library(tidyverse)
library(lubridate)
library(PxWebApiData)
library(readr)
library(ggplot2)
library(dplyr)
library(REAT)
library(readxl)
knitr::opts_chunk$set(echo=FALSE)
```

# 1. Sysselsetting i ulike næringer, etter arbeidsstedskommune

```{r include= FALSE}
Tabell1 <- read_csv("Data_pkt1/Tabell1.csv")
Nas_arbeid_norge_sys <- read_csv("Data_pkt1/Nas_arbeid_norge_sys.csv")
Haug_arbeid <- read_csv("Data_pkt1/Haug_arbeid.csv")
Sunn_arbeid <- read_csv("Data_pkt1/Sunn_arbeid.csv")
Haug_arbeid_wide <- read_csv("Data_pkt1/Haug_arbeid_wide.csv")
Haug_arbeid_2 <- read_csv("Data_pkt1/Haug_arbeid_2.csv")
Sunn_arbeid_2 <- read_csv("Data_pkt1/Sunn_arbeid_2.csv")
Tabell2 <- read_csv("Data_pkt1/Tabell2.csv")
show_col_types = FALSE

```


Vi har i denne oppgaven tatt for oss sysselsetting i de ulike næringene, etter arbeidssted. Vi vil i kombinasjon av grafiske fremstillinger og tekst vise sysselsetting i Norge, på Haugalandet, og i Sunnhordland (inkludert Hardanger) fra 2008-2020. Vi vil deretter gjøre rede for ulikheter og forskjeller både nasjonalt og regionalt, før vi avsluttningsvis vil presentere en konklusjon basert på resultatene vi har angitt. 


# Antall sysselsatte i ulike næringer, Norge

```{r}
Nas_arbeid_norge_sys <- Nas_arbeid_norge_sys %>% 
  mutate(År = make_date(Aar))
```

```{r}
tabell_Norge<- Nas_arbeid_norge_sys

tabell_Norge %>% 
  filter(SN2007 != "Alle næringer") %>%
  ggplot(aes(x = sysselsatte)) +
  geom_line(aes(y = SN2007)) +
  ggtitle("Alle næringer, Norge, 2008-2020") + 
  theme(legend.position="bottom",
        axis.title= element_text(size=12,face="bold")) +
  labs(x="Sysselsatte", y= "Alle næringer, 00-99")+ 
  scale_color_hue(name = "00-99")
```

Grafen viser gjennomsnittelig antall sysselsatte i ulike næringer i Norge i perioden 2008 til 2020. Sysselsetting innen **helse- og sosialtjenesten** og **varehandel, reparasjon av motorvogner** er næringene som fremkommer mest i hele landet. Dette kan skyldes at det er mer behov for helsehjelp, stillinger som blir utlyst av den offentlige sektoren, og at det eksporteres mer. Derimot er jobber innen **elektrisitet, vann og renovasjon** og **finansiering og forsikring* er mindre populære. Dette kan skyldes av at flere stillinger utlyses av den private enn den offentlige sektoren, og digitalisering av verktøy.  


# Antall sysselsatte i ulike næringer i Norge over tid

```{r}
tabell_Norge %>% 
  # velger yrkesaktive
  filter(alder == "15-74 år") %>% 
  # Dropper variabler som ikke trengs
  select(-Aar, -NACE2007, -alder) %>% 
  # Næringer som variabler, for å kunne regne ut andel
  pivot_wider(
    id_cols = År,
    names_from = SN2007,
    values_from = sysselsatte
  ) %>% 
  # Kan være at vi kunne regnet ut disse uten bruk av pivot_wider
  # med avansert bruk av mutate
  mutate(
`Jordbruk, skogbruk og fiske prosent` = `Jordbruk, skogbruk og fiske`/`Alle næringer`*100,
`Bergverksdrift og utvinning prosent` = `Bergverksdrift og utvinning`/`Alle næringer`*100,
`Industri prosent` = `Industri`/`Alle næringer`*100,
`Elektrisitet, vann og renovasjon prosent` = `Elektrisitet, vann og renovasjon`/`Alle næringer`*100,
`Bygge- og anleggsvirksomhet prosent` = `Bygge- og anleggsvirksomhet`/`Alle næringer`*100,
`Varehandel, reparasjon av motorvogner prosent` = `Varehandel, reparasjon av motorvogner`/`Alle næringer`*100,
`Transport og lagring prosent`= `Transport og lagring`/`Alle næringer`*100,
`Overnattings- og serveringsvirksomhet prosent` = `Overnattings- og serveringsvirksomhet`/`Alle næringer`*100,
`Informasjon og kommunikasjon prosent` = `Informasjon og kommunikasjon`/`Alle næringer`*100,
`Finansiering og forsikring prosent` = `Finansiering og forsikring`/`Alle næringer`*100,
`Teknisk tjenesteyting, eiendomsdrift prosent` = `Teknisk tjenesteyting, eiendomsdrift`/`Alle næringer`*100,
`Forretningsmessig tjenesteyting prosent` = `Forretningsmessig tjenesteyting`/`Alle næringer`*100,
`Off.adm., forsvar, sosialforsikring prosent` = 
  `Off.adm., forsvar, sosialforsikring`/`Alle næringer`*100,
`Undervisning prosent` = `Undervisning`/`Alle næringer`*100,
`Helse- og sosialtjenester prosent` = `Helse- og sosialtjenester`/`Alle næringer`*100,
`Personlig tjenesteyting prosent` = `Personlig tjenesteyting`/`Alle næringer`*100,
`Uoppgitt prosent` = `Uoppgitt`/`Alle næringer`*100
  ) %>% 
  select(År, `Jordbruk, skogbruk og fiske prosent`:`Uoppgitt prosent`) %>% 
  # Så må vi gå long igjen for å tilfeedsstille ggplot
  pivot_longer(
    `Bygge- og anleggsvirksomhet prosent`:`Uoppgitt prosent`,
    names_to = "SN2007",
    values_to = "Sysselsatte"
  ) %>% 
  # litt avrunding
  mutate(
    Sysselsatte = round(Sysselsatte, 2)
  ) %>% 
  ggplot(aes(x = År)) +
  geom_line(aes(y = Sysselsatte, group = SN2007, colour = SN2007)) +
  ggtitle("Næringers andel av sysselsatte, Norge, 2008-2020") + 
  theme(legend.position="right",
        axis.title= element_text(size=12,face="bold")) +
  labs(x="År", y= "Andel sysselsatte")+
  scale_y_continuous(labels = scales::percent_format(scale = 1))
```

Grafen viser prosentvis næringsandel av sysselsatte i Norge over tid (2008-2020). Ingen av næringene viser en markant økning, og vi ser en generell stabil utvikling over tid. Likevel er det noen næringer som skiller seg ut. Helse- og sosialtjenester viser en større prosentvis økning i antall sysselsatte fra 2008 til 2020 enn andre næringer. Næringen har også vært næringen med størst andel sysselsatte fra 2008-2020, etterfulgt av "Varehandel, reparasjon of motorvogner" som i motsetning viser en nedadgående trend fra ca. 15% i 2008 til ca. 12.5% i 2020. De tre største næringene har siden 2008 hatt en klar første- og andreplass, hvor tredjeplassen har vært vekslende mellom "undervisning" og "bygge- og anleggsvirksomhet" hvor sistnevnte var størst av de to i 2020, og har opplevd en stødig vekst de siste årene. 

Årsaken til resultatene kan sees i sammenheng med både samfunnets etterspørsel for tjenester, men også de offentlige tilskudd til de ulike næringene. Samfunnet er både avhengig av helsetjeneste, undervisning, og varehandel. Bygg- og anleggsvirksomhet har som nevt opplevd en stødig vekst de siste årene, hvor de siste årene gjerne kan forklares med pandemien COVID-19. Det er dog usikkert om dette er en medvirende faktor, eller om det er for tidlig å si noe om effekten av COVID-19 i resultatene presentert.   


# Haugalandet

Haugalandet grenser til Vestland fylke i nord og Rogaland fylke i sør og består av kommunene; Haugasund, Sauda, Bokn, Tysvær, Karmøy, Utsira og Vindafjord.

# Antall sysselsatte i ulike næringer, Haugalandet 

```{r}
haugaland <- Tabell1 %>% 
  filter(Alder =="15-74",
         Knr %in% c("1106", "1135", "1145", "1146", "1149", "1151", "1160"))

haugaland %>% 
  ggplot(aes(x = Aar)) +
  geom_line(aes(y = `00-99`, colour = knavn)) +
    ggtitle("Antall sysselsatte over tid, Haugaland") +
    theme(legend.position = "bottom",
          axis.title = element_text(size = 12, face = "bold")) +
    labs(x = "År", y = "Sysselsatte") +
  scale_color_hue(name = "Kommune")
```

Grafen viser antall sysselsatte per kommunne på Haugalandet over tid - fra 2008-2020. Kommunene med størst innbyggertall, har naturligvis høyest andel sysselsatte. Utsira og Bokn med færrest innbyggertall ligger dermed nederst i kurven. Kommunene har hatt følgende trender i befolkningsvekst: 

**Vindafjord:** Relativt flat befolkningsvekst 
**Usira:** Synkende befolkningsvekst.
**Tysvær:** Økende befolkningsvekst. 
**Sauda:** Synkende befolkningsvekst. 
**Karmøy:** Økende befolkningsvekst.
**Haugesund:** Økende befolkningsvekst.
**Bokn:** Synkende befolkningsvekst.

Kommunenes flate, synkende eller økende befolkningsvekst kan sees i sammenheng med antall sysselsatte, men flere parametere vil være nødvendig for å kunne måle dette. Haugesund opplever en økning i befolkning, men en nedgang i antall sysselsatte. Hvor Karmøy både ser en økning i antall sysselsatte og en økning i befolkning. Sauda, Utsira og Bokn alle med synkende befolkningsvekst ser en svært liten nedgang i antall sysselsatte. Vindafjord har forholdt seg relativt stabil i antall sysselsatte, i takt med befolkningsvekst, men har likevel sett en liten nedgang fra 2013 til 2020. Til slutt; Tysvær har hatt en økende befolkingsvekst hvor grafen også viser et økende antall i sysselsatte, etter en nedadgående trend fra 2012 til ca. 2016. 

Grunnen til trenden i antall sysselsatte kan som nevnt sees i sammenheng med befolkningsvekst, men det vil likevel være nødvendig å se på flere faktorer for å få et korrekt bilde av årsaken til trendene. Tallene og grafen sier eksemplenvis ikke noe om antall pendlere i andel sysselsatte, heller ikke noe om bedriftene i de forskjellige kommunene. Det er dermed utfordrende og tolke om eksempelvis en kommune vil ha en høyere andel sysselsatte mot befolkningsvekst, ettersom relevante faktorer ikke er medregnet. Sluttvis sier grafen heller ikke noe om næringene i de forskjellige kommunene, vi vil derfor ta for oss dette i neste graf. 



# Antall sysselsatte i ulike næringer over tid, Hauglandet


 
```{r}
Haug_arbeid_2 <- Haug_arbeid_2 %>% 
  mutate(År = make_date(Aar))

Haug_arbeid_2 %>% 
  filter(SN2007 != "Alle næringer") %>% 
  ggplot(aes(x = År, y = ansatte, fill = SN2007)) +
  geom_bar(stat = "identity") +
  ggtitle("Alle næringer over tid, Haugalandet") + 
  theme(legend.position="right",
        axis.title= element_text(size=12,face="bold")) +
  labs(x="År", y= "Sysselsatte") +
  scale_y_continuous(limits = c(0, 50000), breaks =seq(0, 50000, by = 5000))
```

Grafen viser antall sysselsatte på Haugalandet i ulike næringer, innenfor tidsperioden 2008-2020. **Helse og sosialtjenester** har siden 2008 vært den næringen med flest antall sysselsatte, etterfulgt av **Varehandel, reperasjon av motorvogner**, **industri** og **undervisning**. Næringene med minst antall sysselsatte har siden 2008 vært **jordbruk, skogbruk og fiske**, **Bergverksdrift og utvinning** og **elektrisitet, vann og renovasjon**. Det er ingen markante endringer i grafen, men **Helse og sosialtjenester** ser i likhet med hele landet, som tidligere presentert, en liten økning. Videre, har **Bergdrift og utvinning** sett en nedgang i antall sysselsatte. Årsaken til resultatene kan sees i sammenheng med etterspørselen i et samfunn. Det er både på regionalt og nasjonalt nivå behov for helsefagarbeidere, lærerere og professorer, samt forsyning av varer. Næringene med lavest antall sysselsatte inkluderer de næringene hvor etterspørselen i samfunnet gjerne er synkende for varen og/eller tjenesten. Disse næringene har gjerne også til felles at nye og innovative teknologiske løsninger har tatt over driften, eller at det er billigere å impotere den besteme varen eller tjenesten hvor konsekvensen dermed blir færre sysselsatte i næringen. 




# Sunnhordland

Sunnhordland er et distrikt i den sørvestlige delen av Vestland fylke som består av kommunene; Etne, Sveio, Bømlo, Stord, Fitjar, Tysnes, Kvinnherad. I tillegg inkluderes Ullensvang (+Odda). 

# Antall sysselsatte i ulike næringer over tid, Sunnhordland inkludert Hardanger

```{r}
Sunn_arbeid_2 <- Sunn_arbeid_2 %>% 
  mutate(År = make_date(Aar))

Sunn_arbeid_2 %>% 
  filter(SN2007 != "Alle næringer") %>% 
  ggplot(aes(x = År, y = ansatte, fill = SN2007)) +
  geom_bar(stat = "identity") +
  ggtitle("Alle næringer over tid, Haugalandet inkl. Hardanger") + 
  theme(legend.position="right",
        axis.title= element_text(size=12,face="bold")) +
  labs(x="År", y= "Sysselsatte") +
  scale_y_continuous(limits = c(0, 50000), breaks =seq(0, 50000, by = 5000))
```

Grafen viser antall sysselsatte i ulike næringer i 2020 for Sunnhordland. **Helse- og sosialtjenester** og **industri** er blandt de næringene som har flest sysselsatte i 2020, mens **elektrisitet, vann og renovasjon** og **personlig tjenesteyting** er dem med færrest. Ettersom en del data ikke ble inkludert på grunn av teknikse vanskeligheter, vises ikke effekten av kommunesammenslåingen i 2020 eller utviklingen over tid. En ønskelig grafe hadde vist utviklingen av ulike næringer i perioden 2008 til 2020.


\newpage

# 2. Mål for beskrivelse av næringsstrukturen.

```{r hente datasett}
Haug_arbeid <- read_csv("Data/Haug_arbeid.csv") 
Sunn_arbeid <- read_csv("Data/Sunn_arbeid.csv")
```

```{r rydde datasett H}
Haug_arbeid_punkt2 = mutate(Haug_arbeid, tot_H = Haugesund+Sauda+Bokn+Tysvaer+Karmoey+Utsira+Vindafjord)
Haug_arbeid_punkt2 = filter(Haug_arbeid_punkt2, Alder == c("15-74"))
```

```{r rydde datasett S}
names(Sunn_arbeid)[[13]] <- "Odda_og_Ullensvang"
Sunn_arbeid_punkt2 = mutate(Sunn_arbeid, tot_S =  Etne+Sveio+Boemlo+Stord+Fitjar+Tysnes+Kvinnherad+Odda_og_Ullensvang)
Sunn_arbeid_punkt2 = filter(Sunn_arbeid_punkt2, Alder == c("15-74"))
```

```{r left_join}
arbeid_punkt2_first = left_join(Haug_arbeid_punkt2, Sunn_arbeid_punkt2)
```

```{r legge inn total av alle kommuner}
arbeid_punkt2 =mutate(arbeid_punkt2_first, tot = tot_H+tot_S)
```

```{r rydde}
rm (arbeid_punkt2_first, Haug_arbeid, Sunn_arbeid)
```

## Lokaliseringskvotienter

### Haugesund: 05-09 Bergverksdrift og utvinning

```{r df 2008}
df2008 = filter(arbeid_punkt2, Aar == c("2008"))
```

```{r 2008}
locq(452, 21322, 1338, 47530, industry.names = Bergverksdrift_utvinning_2008, plot.results = FALSE,
LQ.method = "m", plot.title = "Localization quotients", 
bar.col = "lightblue", line.col = "red", arg.size = 1)
```

```{r df 2014}
df2014 = filter(arbeid_punkt2, Aar == c("2014"))
```

```{r 2014}
locq(416, 22190, 1521, 49518, industry.names = Bergverksdrift_utvinning_2014, plot.results = FALSE,
LQ.method = "m", plot.title = "Localization quotients", 
bar.col = "lightblue", line.col = "red", arg.size = 1)
```

```{r df 2019}
df2019 = filter(arbeid_punkt2, Aar == c("2019"))
```

```{r 2019}
locq(685, 21429, 1752, 49295, industry.names = Bergverksdrift_utvinning_2020, plot.results = FALSE,
LQ.method = "m", plot.title = "Localization quotients", 
bar.col = "lightblue", line.col = "red", arg.size = 1)
```

Her har vi beregnet lokaliseringskvotient for næringen "bergverksdrift
og utvinning" med NACE-kode 05-09. Den beregnes slik: (sysselsetting i
gitt bransje i Haugesund/total sysselsetting i Haugesund)/(sysselsetting
i gitt bransje i alle kommunene/sysselsetting i alle kommunene vi har
med i oppgaven vår).

Som vi kan se har lokaliseringskvotienten her endret seg noe med tiden.
Dette tolker vi som at konsentrasjonen av industrien (bergverksdrift og
utvinning) i Haugesund er i endring, men fordi tallet hele tiden er
lavere enn 1, kan vi se at industrien er underrepresentert i Haugesund,
målt opp mot hele området vårt (alle kommunene i vårt datasett). For
eksempel vil tallet 0.8994 si at i Haugesund er det målt opp mot området
i helhet, 89% arbeidsplasser innenfor bransjen.

Det er flere grunner til at lokaliseringskvotienten endrer seg. En kan
være at antall sysselsatte innenfor næringer øker i kommunen, eller at
totalt antall i næringen i regionen minker.

```{r koeffisient_mot_nasjonal_2008}
locq(452, 43265, 1338, 2525000, industry.names = Bergverksdrift_utvinning_nasjonal_2008, plot.results = FALSE,
LQ.method = "m", plot.title = "Localization quotients", 
bar.col = "lightblue", line.col = "red", arg.size = 1)
```

```{r koeffisient_mot_nasjonal_2019}
locq(685, 58757, 1752, 2710435, industry.names = Bergverksdrift_utvinning_nasjonal_2019, plot.results = FALSE,
LQ.method = "m", plot.title = "Localization quotients", 
bar.col = "lightblue", line.col = "red", arg.size = 1)
```

Her har vi beregnet koeffisienten for bergverksdrift- og utvinning i
Haugesund, mot nasjonalt for årstallene 2008 og 2019.

Når vi ser på disse koeffisientene, ser vi at bergverksdrift- og
utvinning i Haugesund er overrepresentert sett opp mot hele landet.

### Haugesund: 86-88 Helse- og sosialtjenester

```{r}
locq(4812, 21322, 9596, 47530, industry.names = Helse_og_sosialtjen_2008, plot.results = FALSE,
LQ.method = "m", plot.title = "Localization quotients", 
bar.col = "lightblue", line.col = "red", arg.size = 1)
```

```{r}
locq(5096, 22190, 10425, 49518, industry.names = Helse_og_sosialtjen_2014, plot.results = FALSE,
LQ.method = "m", plot.title = "Localization quotients", 
bar.col = "lightblue", line.col = "red", arg.size = 1)
```

```{r}
locq(5608, 21429, 11050, 49295, industry.names = Helse_og_sosialtjen_2019, plot.results = FALSE,
LQ.method = "m", plot.title = "Localization quotients", 
bar.col = "lightblue", line.col = "red", arg.size = 1)
```

Resultatene til lokaliseringskvotientene for næringen helse- og
sosialtjenester i Haugesund fremviser en relativt stabil utvikling over
tidsperioden 2008-2019. Verdien i 2008 lå på 1,12, hvor den sank til
1,09 i 2014 og steg igjen til 1,17 i 2019. Fra formelen for
lokaliseringskvotienter så vet vi at den øverste brøken vil da
representere helse- og sosialtjenester sin andel for total sysselsetting
i regionen og i nevner helse-og sosialtjenester sin andel av total
sysselsetting for nasjonen. Siden tallet har ligget stabilt over 1 så
reflekterer det at denne type aktiviteter er viktigere for regionen, enn
for landet. Noe som potensielt kan antyde på at Haugesund er en del av
en helse-og sosial tjenesteregion, muligens i en klynge. Vi kan også
antyde at denne type næring er en lokalnæring siden kvotienten har
såpass stabile verdier i nærheten av 1.

### Karmøy: 10-33 Industri

```{r}
locq(3357, 15194, 7491, 47530, industry.names = Industri_2008, plot.results = FALSE,
LQ.method = "m", plot.title = "Localization quotients", 
bar.col = "lightblue", line.col = "red", arg.size = 1)
```

```{r}
locq(2353, 15457, 6767, 49518, industry.names = Industri_2014, plot.results = FALSE,
LQ.method = "m", plot.title = "Localization quotients", 
bar.col = "lightblue", line.col = "red", arg.size = 1)
```

```{r}
locq(2476, 15978, 6563, 49295, industry.names = Industri_2019, plot.results = FALSE,
LQ.method = "m", plot.title = "Localization quotients", 
bar.col = "lightblue", line.col = "red", arg.size = 1)
```

For næringen industri i kommunen Karmøy kan vi se at lokalisering
kvotientene for de bestemte årene er alle over verdien 1, med 1,40 i år
2008 som er en relativt høy verdi. Noe som tilsier at dette vil være en
typisk basisnæring for kommunen, siden basisnæringer tenderer til å
svinge mer i aktivitet som dermed resulterer at også kvotientene for
denne type næring også har høyere svingninger. Vi kan også observere en
relativt stagnering i kvotientene ut tidsperioden, som potensielt
tilsier at denne type næring har blitt mindre viktigere for regionen
sammenlignet med nasjonalt sett.

### Karmøy: 86-88 Helse- og sosialetjenester

```{r}
locq(2771, 15194, 9596, 47530, industry.names = Helse_og_sosialtjen_2008, plot.results = FALSE,
LQ.method = "m", plot.title = "Localization quotients", 
bar.col = "lightblue", line.col = "red", arg.size = 1)
```

```{r}
locq(3162, 15457, 10425, 49518, industry.names = Bergverksdrift_utvinning_2014, plot.results = FALSE,
LQ.method = "m", plot.title = "Localization quotients", 
bar.col = "lightblue", line.col = "red", arg.size = 1)
```

```{r}
locq(3280, 15978, 11050, 49295, industry.names = Bergverksdrift_utvinning_2014, plot.results = FALSE,
LQ.method = "m", plot.title = "Localization quotients", 
bar.col = "lightblue", line.col = "red", arg.size = 1)
```

Lokaliseringskvotientene for helse- og sosialtjenester i Karmøy kommune
har hatt et relativt stabilt nivå gjennom tidsperioden 2008-2019, hvorav
alle verdiene har ligget i underkant av 1. Dette tilsier at denne type
aktivitet er en typisk lokalnæring for kommunen, siden vi har hatt
såpass stabile verdier rundt 1. Dette reflekterer også at helse- og
sosialtjenester er like viktig for regionen som for nasjonen.

## Gini- indeks for industrivirksomhet

Den romlige Gini-indeksen $(G_i)$ er et sentralt mål som blir brukt til
å undersøke den geografiske spredningen av en næringssektor og forstå
klyngetendenser. Resultatene av gini-koeffisientene måler hvor
konsentrert/spredten næring vil være fordelt basert på de utvalgte
kommunene i regionen. Dersom det eksisterer en sterkere klyngetendens
mellom kommunene vil man kunne forvente at verdien på gini-koeffisienten
har økt over tid og man burde som regel analysere dette på et finere
nivå enn kommunenivå om mulig.

Man benytter gini-indeksen for å undersøke hvordan den bestemte
aktiviteten er fordelt overfor geografien/regionen. Ved høye verdier av
gini-koeffisienten vil dette indikere klyngedannelser og
konsentrasjoner, imens lave verdier av koeffisienten beskriver et
forhold av jevnere spredning mellom regionene. Dersom det eksisterer en
helt jevn fordeling vil $G_i=0$.

Vi har valgt å undersøke gini-indeksen for næringen industri og de fem
utvalgte kommunene vi har benyttet oss av er Haugesund, Sauda, Bokn,
Tysvaer og Karmoey. Tilsvarende har vi brukt dataene fra 2008 og 2019
som er det første- og siste året vi har som vårt datagrunnlag.

-   **Årstall: 2008**

```{r sysselsetting for industri i de fem kommunene 2008}
E_ij <- c(2572, 468, 41, 268, 3357)
```

```{r total sysselsetting i de fem kommunene 2008}
E_j <- c(21322, 2136, 297, 4048, 15194)
```

```{r gini koeffisient for konsentrasjonen av næringen 2008}
gini.conc(E_ij, E_j)
```

-   **Årstall: 2019**

```{r sysselsetting for industri i de fem kommunene 2019}
E_ij1 <- c(2171, 360, 52, 617, 2467)
```

```{r total sysselsetting i de fem kommunene 2019}
E_j1 <- c(21429, 1945, 327, 4710, 15978)
```

```{r gini koeffisient for konsentrasjonen av næringen 2019}
gini.conc(E_ij1, E_j1)
```

Fra resultatene ser vi at gini-koeffisienten for år 2008 er på 0,21 og
for 2019 fant vi en verdi på 0,11. Dette er svært lave indekser som
tilsier at det er en jevn fordeling når det kommer til industri-næringen
blant kommunene. Vi kan også bemerke oss at koeffisienten har stagnert
betraktelig gjennom denne tidsperioden. Noe som tilsier at
klyngetendensen mellom kommunene har blitt relativt svekket.

## RDI

Et mål som kan brukes for å se på om næringsstrukturen i en region er
diversifisert eller spesialisert er RDI. RDI står for regional diversity
index. Verdien vi får forteller oss om fordelingen av arbeidsplasser,
innenfor ulike sektorer, ligner den nasjonale fordelingen.

![RDI formel, i er sektor, og Sin er andel av nasjonal
sysselsetting](RDI_formel.JPG) der sin er sektor i 's andel av samlet
nasjonal sysselsetting.

**Formel:**

$RDI_r=\frac{1}{\sum_i|\frac{E_{ir}}{E_r}-\frac{E_{in}}{E_n}|}$

### Haugesund: 05-09 Bergverksdrift og utvinning 2008:

$E_{ir}=452$ $E_r=1338$ $E_{in}=21322$ $E_n=47530$

$RDI=\frac{1}{\frac{452}{1338}-\frac{21322}{47530}}$

$RDI=\frac{1}{0,34-0,45}$

$RDI=\frac{1}{-0,11}$

$RDI=-9,09$

### Haugesund: 05-09 Bergverksdrift og utvinning 2019:

$E_{ir}=685$ $E_r=1752$ $E_{in}=21429$ $E_n=49295$

$RDI=\frac{1}{\frac{685}{1752}-\frac{21429}{49295}}$

$RDI=\frac{1}{0,39-0,43}$

$RDI=\frac{1}{-0,04}$

$RDI=-25$

Som vi kan se så har det vært en negativ utvikling i RDIen i Haugesund
innenfor næringen Bergverksdrift og utvinning, hvor
sysselsettingsandelene er sammenlignet mot regionale (kommunene vi har
med) andeler for næringen.

### Haugesund 05-09, mot nasjonal bergverksdrift og utvinning.

### 2008:

$E_{ir}=452$ $E_r=1338$ $E_{in}=43265$ $E_n=2525000$

$RDI=\frac{1}{\frac{452}{1338}-\frac{43265}{2525000}}$

$RDI=\frac{1}{0.34-0.02}$

$RDI=\frac{1}{0.32}$

$RDI=3.125$

### 2019:

$E_{ir}=685$ $E_r=1752$ $E_{in}=58757$ $E_n=2710435$

$RDI=\frac{1}{\frac{685}{1752}-\frac{58757}{2710435}}$

$RDI=\frac{1}{0.39-0.22}$

$RDI=\frac{1}{0.17}$

$RDI=5.88$

Som vi kan se så har det vært en positiv utvikling i RDIen i Haugesund
innenfor næringen Bergverksdrift og utvinning, hvor
sysselsettingsandelene er sammenlignet mot nasjonale andeler for
næringen.

Alle tallene vi har kommet frem til, både ved å sammenligne mot
regionale og nasjonale andeler, er relativt lave. Det vil si at næringen
lokalt ikke er lik sammenligningsgrunnlaget. Den har nærmet seg mest sammenlignet med nasjonale andeler i 2019, men det er fortsatt lave tall. 



\newpage

# 3. Sysselsetting i ulike næringer, etter arbeidsstedskommune

## I denne oppgaven skal vi finne sysselsetting i de ulike næringene, etter arbeidsstedskommune.

```{r}
knr <- c("1106", "1135", "1145", "1146", "1149", "1151", "1160")
```


```{r}
Haug_bo_raw <- ApiData(
  url = "07984",
  Region = list("vs:KommunerS", knr), 
  NACE2007 = TRUE,
  Kjonn = "0",
  ContentsCode = "Sysselsatte",
  Tid = c(as.character(2008:2020)),
  Alder = c("15-74", "55-66", "67-74"),
  makeNAstatus = FALSE
)
```



```{r}
Haug_bo <- Haug_bo_raw$`07984: Sysselsatte per 4. kvartal, etter region, næring (SN2007), kjønn, alder, statistikkvariabel og år` %>% 
  tibble() %>% 
  rename(
    Knr = region,
    Aar = år,
    Naering = `næring (SN2007)`
  )
```

```{r }
names(Haug_bo_raw)[1] <- "desc4"
```


```{r}
Haug_bo <- Haug_bo %>% 
  mutate(knavn = Haug_bo_raw$Knr)
```


```{r}
Haug_bo <- Haug_bo %>% 
  pivot_wider(
    names_from = Knr,
    values_from = value)
```

## Legger her til en total for Haugalandet. 
```{r}
Haug_bo = mutate(Haug_bo, tot_h = Haugesund+Sauda+Bokn+Tysvær+Karmøy+Utsira+Vindafjord)
```

## Sunnhordaland
```{r}
knr_sunn <- c("1211", "1216",
         "1219", "1221", "1222", "1223", "1224", "1228", "1231")
```


```{r}
Sunn_bo_raw <- ApiData(
  url = "07984",
  Region = list("vs:KommunerS", knr_sunn), 
  NACE2007 = TRUE,
  Kjonn = "0",
  ContentsCode = "Sysselsatte",
  Tid = c(as.character(2008:2020)),
  Alder = c("15-74", "55-66", "67-74"),
  makeNAstatus = FALSE
)
```


```{r}
Sunn_bo <- Sunn_bo_raw$`07984: Sysselsatte per 4. kvartal, etter region, næring (SN2007), kjønn, alder, statistikkvariabel og år` %>% 
  tibble() %>% 
  rename(
    Knr = region, 
    Naering = `næring (SN2007)`,
    Aar = år
  )
```

```{r}
names(Sunn_bo_raw)[[1]]<-"desc5"
```

```{r}
Sunn_bo <- Sunn_bo %>% 
  mutate(knavn = Sunn_bo_raw$Knr)
```

```{r}
Sunn_bo <- Sunn_bo %>% 
  pivot_wider(
    names_from = Knr,
    values_from = value)
```

## fra kommune nummer til kommune navn 
```{r}
names(Sunn_bo)[[6]] <- "Etne"
names(Sunn_bo)[[7]] <- "Sveio"
names(Sunn_bo)[[8]] <- "Boemlo"
names(Sunn_bo)[[9]] <- "Stord"
names(Sunn_bo)[[10]] <- "Fitjar"
names(Sunn_bo)[[11]] <- "Tysnes"
names(Sunn_bo)[[12]] <- "Kvinnherad"
names(Sunn_bo)[[13]] <- "Odda"
names(Sunn_bo)[[14]] <- "Ullensvang"
```


```{r}
Sunn_bo = mutate(Sunn_bo, tot_s = Etne + Sveio + Boemlo+ Stord+ Fitjar+ Tysnes+ Kvinnherad + Odda + Ullensvang)
```


## Totalt anasatte i hver næring for Haugalandet
```{r}
Haug_bo %>% 
 ggplot(mapping = aes(x = tot_h, y = Naering, (angle=0))) +
  scale_fill_distiller(palette = "Dark2") +
  geom_line(aes(group = Naering, colour = Naering)) +
  scale_size_manual(values = c(seq(2.0, 2, by = -0.1))) +
  geom_hline(yintercept = 0) +
  labs(title = "Haugalandet", x = "Totalt ansatte", y = "Antall ansatte i  \n alle næringer") +
  theme(axis.title.y = element_text(angle=0))+
  theme(legend.position = 'bottom')
```

Grafen ovenfor viser til antall ansatte i ulike næringer på Haugalandet. Ut i fra grafen kan en se at Helse- og omsorgstjenester er næring med høyest antall ansatte på Haugalandet. 



## Totalt anasatte i hver næring for Sunnhordland

```{r}
Sunn_bo %>% 
 ggplot(mapping = aes(x = tot_s, y = Naering, (angle=0))) +
  scale_fill_distiller(palette = "Dark2") +
  geom_line(aes(group = Naering, colour = Naering)) +
  scale_size_manual(values = c(seq(2.0, 2, by = -0.1))) +
  geom_hline(yintercept = 0) +
  labs(title = "Sunnhordaland", x = "Totalt ansatte", y = "Antall ansatte i  \n alle næringer") +
  theme(axis.title.y = element_text(angle=0))+
  theme(legend.position = 'bottom')
```


I figuren ovenfor fremstilles det antall ansatte i de ulike næringene i Sunnhordland, her kan en se at helse- og soisaltjenester har flest ansatte.  




Under *lokaliseringskvoienter* har vi sett på tre ulike sektorer både på Haugalandet og for Sunnhordland. Vi valgte da ut industri, helse og sosialtjenester og varehandel, reperasjon av motorvogner. Det ble valgt ut tre forskjellige år, da første året som er 2008, 2010 og det siste året som var 2020. Aldersgruppen vi valgte var 15 til 74, fordi vi ser at denne aldersgruppen inneholder høyest tall av ansatte. 

*Haugalandet*

Resultatet til sektoren **industri** Haugalandet ble på for årene 2008, 2010 og 2020 ble 
1.527396811, 1.434975844 og 1.601509868. Alle årene så sier resultatet at det er en lokalnæring  på Haugalandet. Haugesund, Karmøy og Tysvær er de tre største kommunene med flere industri bedrifter, de har for eksempel Aibel, Hydro og Equinor. Disse kan ses også på som basenæringer. 

**Helse- og sosialtjenester** ble våre resultater for 2008, 2010 og 2020, slik 
0.9962243996, 0.9816929097 og 1.026935838. For 2008 og 2010 kan en se ut i fra resultatene at det er basefaktor. Hvis en ser på realiteten vil en si er en lokalnæring, som resultatet i 2020 sier. Fordi det er sykehus i haugesund. 

I **varehandel, reperasjon av motorvogner** ble resultatene for 2008, 2010 og 2020,
0.9372344155, 0.9562311403 og 0.9144987383. Her vil en se at alle resultatene er nder 1 som tilsvarer at det er en basisnæring. 


*Sunnhordaland*

For **industri** sektoren i Sunnhordland har vi brukt samme år, og samme aldersgruppe, der våre resultater ble 2.039077786, 2.05242696 og 0. 
Her fikk vi 0 i 2020 fordi det var mengel på informasjon i år 2020. I de to andre resultatene er tallet mye høyere en 1, vil det si at industri sektoren på Sunnhordalan er en lokalnæring. Her vil det nok være mye mer av lokalt arbeid.


**Helse- og sosialtjenester** ble våre resultater for 2008, 2010 og 2020, slik
1.8936, 2.2833 og 0 (mangel på informasjon for 2020). Her ser en at i 2008 var det et lavere resultat enn i 2010, men begge årene gir et resultat på over 1 som sier at det er lokalnæring. 


I **varehandel, reperasjon av motorvogner** ble resultatene for 2008, 2010 og 2020 var våre svar 1.104, 1.2475 og 0. Slik som de over er resultatet for 2020 en mangel på. Det er også lokalnæring slik som de andre to sektorene. 


I den romlige Gini-koeffisienten har vi valgt å se på samme sektorene som vi brukte for å finne lokaliseringskovientene. Da årene 2008, 2010 og 2020. Aldersgruppen er 15-74 år og sektorene er industri, helse- og sosialtjenester og varehandel, reperasjon av motorvogner. Ved måling av Gini-koeffisienten måler vi hvor stor avstanden på "rik" og "fattig" i fylket, tallet skal ligge i mellom 0-1. 0 betyr at det er lik inntekt som formue for alle i landet, og på 1 er det de tlik inntekt og formue for en person. 


*Haugalandet*

Industri gir et resultat på 0,08818581974, som vil si at den er så å si null og tilsvarer en nok så lik inntekt som formue innen sektoren industi på Haugalandet. 

Innen Helse- og sosialtjenster fikk vi svaret 0.0576.Der resultatet blir det samme som i sektor industri. Der helse- og sosialtjenesten har nok så lik formue som inntekt. 

I varehandel, reperasjon av motorvogner var svaret vårt 0.0368, som gir et enda lavere resultat enn de andre, men har samme betydning at det er lik inntekt som formue innen den sektoren. 


*Sunnhordland*
På grunn av mangel for informasjon i år 2020, er det kun to år som er regnet med i denne delen. 

Industri ga oss et resultat på 0.0568 der en ser at formue og inntekt er nok så like for industri sektoren. 

Resultatet til helse- og sosialtjenester er 0.056804 nok så likt tall som på Haugalandet, som også lik inntekt som formue. 

Innen varhandel, reperasjon av motorvogner i Sunnhordland var vårt resultat 0.03182
og gir en lik inntekt som formue innen sektoren.



En kan se ut i fra alle resultatene så ga det oss en lik inntekt og formue på alle sektorene vi valgte ut. i manglet et år på hver sektor i Sunnhordland som kan ha gitt oss andre tall en hva den kunne blitt. Vi antar at resultatene er gode og har gitt oss rett svar i forhold til å måle Gini-koeffisienten. 


*RDI*

Under målet for mangfold av næringer, RDI, ser vi på samme sektorene som ovenfor. Med RDI måler vi om den regionale næringen er lik den nasjonale næringen, jo høyere RDI en er jo mer lik er den regionale næringen den nasjonle næringen. 

*Haugalandet*
Resultatet vi fikk i industri var 65.7341, det vil si at den regionale næringen(industri) er ikke så lik som den nasjonal næringen(industri). 

Når det kommer til næringen helse- og sosialtjenesten fikk et tall på 1498.289 som tilsvarer en høy RDI, og vil si at sektoren helse- og sosialtjenessten regionalt på Haugalandet er svært lik den nasjonale næringen. 

Innen varhandel, reperasjon av motorvogner fikk vi resultatet 356.211 har et høyee RDI tall enn industri som tilsvarer at den er mær lik den nasjonale næringen(arhandel, reperasjon av motorvogner) enne sektoren industri er den nasjonale. 

*Sunnhordland* 
Industri næringen i Sunnhordland fikk vi resultatet 0.1231, som vil si at det er et veldig lav RDI. Det vil si at den regionale industrien er ikke lik den najsoanle næringen. 

Samme gjelder helse- og sosialtjenesten 0.12925 som også tilsvarer ingen likhet med den nasjonale næringen. 


Varhandel, reperasjon av motorvogner fikk et negativ resultat minus 0.0442, som vil si at det er ingen likhet mellom den najsonale og regionale næringen. 


\newpage

# 4. Pendling mellom de ulike kommunene i regionen

```{r}
library(readxl)
Tab_03321_andeler <- read_excel("Data/Tab_03321_andeler.xlsx", 
    col_types = c("text", "text", "text", 
        "text", "text", "numeric", "numeric", 
        "numeric"))
```

# Pendler ut

```{r}
Tab_03321_andeler %>%
  select(aar, b_knavn_new, Ut_pendlere) %>%
  filter(b_knavn_new %in% c("Tysvær", "Karmøy", "Haugesund", "Bokn", "Utsira", "Vindafjord", "Etne", "Sveio", "Bømlo", "Stord", "Fitjar", "Tysnes")
    ) %>%
  ggplot(mapping = aes(x = aar, y = Ut_pendlere, colour = b_knavn_new)) +
  geom_line(aes(group = b_knavn_new), lwd = 0.6) +
  theme(legend.position = 'bottom')+
  xlab("År") +
  ylab("Utpendling %") +
  labs(colour = "Kommune")
```

Det vi ser ut i fra grafen er at det er to kommuner som skiller seg klart ut når det kommer til andel utpendlere(Tysvær og Sveio). Grunnen til det er at disse kommunene er nabokommunene til Haugesund som er et arbeidssenter på haugalandet. Fitjar er også en kommune med høy andel utpendlere, grunnen til dette er litt det samme som Sveio og Tysvær, men i dette tilfelle er det Stord som arbeidssenter i sunnhordaland. Når det gjelder Bokn så er dette en liten kommune med begrenset arbeidsplasser som gir en økt utpendling til nabokommunene Karnøy, Tysvær og Haugesund.  

### Utvikling over tid

Vi ser at de små kommunene svinger mye mer enn de større kommunene. De største kommunene (Haugesund og Karmøy) er ganske flate med en jevn og moderat økning. De kommunene med størst utvikling de siste 20 årene har vært Tysvær og Bokn. Tysvær er en attraktiv plass og bo fordi kvadratmeterprisen er lavere enn i Haugeusnd og reisekostnadene er overkommlige, derfor ser vi en økning i utpendlere. Når det gjelder Bokn er folketallet relativt lav, så det skal ikke store endringene til i befolkning før endringene blir radikale i utpendling. Når det gjelder resten av kommunene så er det en liten økning i alle de siste 20 årene. 


# Pendler inn

```{r}
Tab_03321_andeler %>%
  select(aar, b_knavn_new, Inn_pendlere) %>%
  filter(
    b_knavn_new %in% c("Tysvær", "Karmøy", "", "Haugesund", "Bokn", "Utsira", "Vindafjord", "Etne", "Sveio", "Bømlo", "Stord", "Fitjar", "Tysnes", "", "")
    ) %>%
  ggplot(mapping = aes(x = aar, y = Inn_pendlere, colour = b_knavn_new)) +
  geom_line(aes(group = b_knavn_new), lwd = 0.5) +
  theme(legend.position = 'bottom') +
  xlab("År") +
  ylab("Innpendling %") +
  labs(colour = "Kommune")
```

Tysvær er kommunen med flest andel innpendlere på grunn av kårstø og etableringer av nye næringsparker. De er også en av de kommunene som har hatt størst vekst over 20-års perioden. Haugesund har en ganske moderat og stabil vekst. Samtidig er de veldig høyt oppe i andel innpendling. Dette skyldes at Haugesund er regionens senter. Bokn sine svigninger kan skyldes Bokn Plast AS og hvordan de gjør det som privateid selskap. Dette er det største privateide selskapet i kommunen. Utsira er en kommune med veldig få antall beboere, så deres graf i figuren gir store og radikale endringer hvis for eksempel en familie skulle flyttet bort der i fra.

### Utviklingen over tid

Fleste kommuner har hatt en svak positiv utvikling. Utsira har hatt en negativ utvikling, men som nevnt er dette en kommune med svært få innbyggere.


# Bor og jobber i samme kommune

```{r}
Tab_03321_andeler %>%
  select(aar, b_knavn_new, b_og_a) %>%
  filter(
    b_knavn_new %in% c("Tysvær", "Karmøy", "Sauda", "Haugesund", "Bokn", "Utsira", "Vindafjord", "Etne", "Sveio", "Bømlo", "Stord", "Fitjar", "Tysnes", "Kvinnherad", "Ullensvang")
    ) %>%
  ggplot(mapping = aes(x = aar, y = b_og_a, colour = b_knavn_new)) +
  geom_line(aes(group = b_knavn_new), lwd = 0.5) +
  theme(legend.position = 'bottom')+
  xlab("År") +
  ylab("Bo- og arbeidskommune %") +
  labs(colour = "Kommune")
```

Vi ser at Sauda og Ullensvang har en stor og stabil andel av bosatte og sysselsatte innenfor samme kommune. Dette skyldes at Sauda og Odda (Odda ligger i Ullensvang), har vært byer med relativ stor industri aktivitet samtidig som de ligger relativt adskilt fra andre nære, store kommuner slik som for eksempel Haugesund og Bergen.

### Oppsummering

Pendlestrømmene øker i regionen, samtidig som vi ser at de som bor og jobber i samme kommune er avtakende i 20-års perioden.

Veinettet forbedres i tillegg til at prisene på eiendom og bolig er rimeligere per kvardratmeter utenfor de mest sentrerte plassene.

Sveio er et eksempel på hvor pendlestrømmen har økt og bosatt og sysselsatt i kommunen har synket. Sveio er en kommune med store utviklingspotensialet innenfor eiendom og bolig samtidig som avstanden til Haugesund er kort.




