---
title: "Arbeidskrav"
author: "Gruppe 2"
subtitle: MSB 106 - Anvendt by- og regionaløkonomi
output:
  pdf_document: default
  html_notebook: default
  word_document: default
lang: nb-NO
editor_options: 
  markdown: 
    wrap: 72
bibliography: references.bib
---

\newpage

```{r setup, message = FALSE, echo = FALSE}
library(tidyverse)
library(lubridate)
library(PxWebApiData)
library(readr)
library(ggplot2)
library(dplyr)
library(REAT)
library(readxl)
library(data.table)
knitr::opts_chunk$set(echo=FALSE)
```

# 1. Sysselsetting i ulike næringer, etter arbeidsstedskommune

```{r include= FALSE}
Tabell1 <- read_csv("Data_pkt1/Tabell1.csv")
Nas_arbeid_norge_sys <- read_csv("Data_pkt1/Nas_arbeid_norge_sys.csv")
Haug_arbeid <- read_csv("Data_pkt1/Haug_arbeid.csv")
Sunn_arbeid <- read_csv("Data_pkt1/Sunn_arbeid.csv")
Haug_arbeid_wide <- read_csv("Data_pkt1/Haug_arbeid_wide.csv")
Haug_arbeid_2 <- read_csv("Data_pkt1/Haug_arbeid_2.csv")
Sunn_arbeid_2 <- read_csv("Data_pkt1/Sunn_arbeid_2.csv")
Tabell2 <- read_csv("Data_pkt1/Tabell2.csv")
show_col_types = FALSE

```

Vi har i denne oppgaven tatt for oss sysselsetting i de ulike næringene,
etter arbeidssted. Vi vil i kombinasjon av grafiske fremstillinger og
tekst vise sysselsetting i Norge, på Haugalandet, og i Sunnhordland
(inkludert Hardanger) fra 2008-2020. Vi vil deretter gjøre rede for
ulikheter og forskjeller både nasjonalt og regionalt, før vi
avsluttningsvis vil presentere en konklusjon basert på resultatene vi
har angitt.

# Antall sysselsatte i ulike næringer, Norge

```{r}
Nas_arbeid_norge_sys <- Nas_arbeid_norge_sys %>% 
  mutate(År = make_date(Aar))
```

```{r}
tabell_Norge<- Nas_arbeid_norge_sys

tabell_Norge %>% 
  filter(SN2007 != "Alle næringer") %>%
  ggplot(aes(x = sysselsatte)) +
  geom_line(aes(y = SN2007)) +
  ggtitle("Alle næringer, Norge, 2008-2020") + 
  theme(legend.position="bottom",
        axis.title= element_text(size=12,face="bold")) +
  labs(x="Sysselsatte", y= "Alle næringer, 00-99")+ 
  scale_color_hue(name = "00-99")
```

Grafen viser gjennomsnittelig antall sysselsatte i ulike næringer i
Norge i perioden 2008 til 2020. Sysselsetting innen **helse- og
sosialtjenesten** og **varehandel, reparasjon av motorvogner** er
næringene som fremkommer mest i hele landet. Dette kan skyldes at det er
mer behov for helsehjelp, stillinger som blir utlyst av den offentlige
sektoren, og at det eksporteres mer. Derimot er jobber innen
**elektrisitet, vann og renovasjon** og \*\*finansiering og forsikring\*
er mindre populære. Dette kan skyldes av at flere stillinger utlyses av
den private enn den offentlige sektoren, og digitalisering av verktøy.

# Antall sysselsatte i ulike næringer i Norge over tid

```{r}
tabell_Norge %>% 
  # velger yrkesaktive
  filter(alder == "15-74 år") %>% 
  # Dropper variabler som ikke trengs
  select(-Aar, -NACE2007, -alder) %>% 
  # Næringer som variabler, for å kunne regne ut andel
  pivot_wider(
    id_cols = År,
    names_from = SN2007,
    values_from = sysselsatte
  ) %>% 
  # Kan være at vi kunne regnet ut disse uten bruk av pivot_wider
  # med avansert bruk av mutate
  mutate(
`Jordbruk, skogbruk og fiske prosent` = `Jordbruk, skogbruk og fiske`/`Alle næringer`*100,
`Bergverksdrift og utvinning prosent` = `Bergverksdrift og utvinning`/`Alle næringer`*100,
`Industri prosent` = `Industri`/`Alle næringer`*100,
`Elektrisitet, vann og renovasjon prosent` = `Elektrisitet, vann og renovasjon`/`Alle næringer`*100,
`Bygge- og anleggsvirksomhet prosent` = `Bygge- og anleggsvirksomhet`/`Alle næringer`*100,
`Varehandel, reparasjon av motorvogner prosent` = `Varehandel, reparasjon av motorvogner`/`Alle næringer`*100,
`Transport og lagring prosent`= `Transport og lagring`/`Alle næringer`*100,
`Overnattings- og serveringsvirksomhet prosent` = `Overnattings- og serveringsvirksomhet`/`Alle næringer`*100,
`Informasjon og kommunikasjon prosent` = `Informasjon og kommunikasjon`/`Alle næringer`*100,
`Finansiering og forsikring prosent` = `Finansiering og forsikring`/`Alle næringer`*100,
`Teknisk tjenesteyting, eiendomsdrift prosent` = `Teknisk tjenesteyting, eiendomsdrift`/`Alle næringer`*100,
`Forretningsmessig tjenesteyting prosent` = `Forretningsmessig tjenesteyting`/`Alle næringer`*100,
`Off.adm., forsvar, sosialforsikring prosent` = 
  `Off.adm., forsvar, sosialforsikring`/`Alle næringer`*100,
`Undervisning prosent` = `Undervisning`/`Alle næringer`*100,
`Helse- og sosialtjenester prosent` = `Helse- og sosialtjenester`/`Alle næringer`*100,
`Personlig tjenesteyting prosent` = `Personlig tjenesteyting`/`Alle næringer`*100,
`Uoppgitt prosent` = `Uoppgitt`/`Alle næringer`*100
  ) %>% 
  select(År, `Jordbruk, skogbruk og fiske prosent`:`Uoppgitt prosent`) %>% 
  # Så må vi gå long igjen for å tilfeedsstille ggplot
  pivot_longer(
    `Bygge- og anleggsvirksomhet prosent`:`Uoppgitt prosent`,
    names_to = "SN2007",
    values_to = "Sysselsatte"
  ) %>% 
  # litt avrunding
  mutate(
    Sysselsatte = round(Sysselsatte, 2)
  ) %>% 
  ggplot(aes(x = År)) +
  geom_line(aes(y = Sysselsatte, group = SN2007, colour = SN2007)) +
  ggtitle("Næringers andel av sysselsatte, Norge, 2008-2020") + 
  theme(legend.position="right",
        axis.title= element_text(size=12,face="bold")) +
  labs(x="År", y= "Andel sysselsatte")+
  scale_y_continuous(labels = scales::percent_format(scale = 1))
```

Grafen viser prosentvis næringsandel av sysselsatte i Norge over tid
(2008-2020). Ingen av næringene viser en markant økning, og vi ser en
generell stabil utvikling over tid. Likevel er det noen næringer som
skiller seg ut. Helse- og sosialtjenester viser en større prosentvis
økning i antall sysselsatte fra 2008 til 2020 enn andre næringer.
Næringen har også vært næringen med størst andel sysselsatte fra
2008-2020, etterfulgt av "Varehandel, reparasjon of motorvogner" som i
motsetning viser en nedadgående trend fra ca. 15% i 2008 til ca. 12.5% i
2020. De tre største næringene har siden 2008 hatt en klar første- og
andreplass, hvor tredjeplassen har vært vekslende mellom "undervisning"
og "bygge- og anleggsvirksomhet" hvor sistnevnte var størst av de to i
2020, og har opplevd en stødig vekst de siste årene.

Årsaken til resultatene kan sees i sammenheng med både samfunnets
etterspørsel for tjenester, men også de offentlige tilskudd til de ulike
næringene. Samfunnet er både avhengig av helsetjeneste, undervisning, og
varehandel. Bygg- og anleggsvirksomhet har som nevt opplevd en stødig
vekst de siste årene, hvor de siste årene gjerne kan forklares med
pandemien COVID-19. Det er dog usikkert om dette er en medvirende
faktor, eller om det er for tidlig å si noe om effekten av COVID-19 i
resultatene presentert.

# Haugalandet

Haugalandet grenser til Vestland fylke i nord og Rogaland fylke i sør og
består av kommunene; Haugasund, Sauda, Bokn, Tysvær, Karmøy, Utsira og
Vindafjord.

# Antall sysselsatte i ulike næringer, Haugalandet

```{r}
haugaland <- Tabell1 %>% 
  filter(Alder =="15-74",
         Knr %in% c("1106", "1135", "1145", "1146", "1149", "1151", "1160"))

haugaland %>% 
  ggplot(aes(x = Aar)) +
  geom_line(aes(y = `00-99`, colour = knavn)) +
    ggtitle("Antall sysselsatte over tid, Haugaland") +
    theme(legend.position = "bottom",
          axis.title = element_text(size = 12, face = "bold")) +
    labs(x = "År", y = "Sysselsatte") +
  scale_color_hue(name = "Kommune")
```

Grafen viser antall sysselsatte per kommunne på Haugalandet over tid -
fra 2008-2020. Kommunene med størst innbyggertall, har naturligvis
høyest andel sysselsatte. Utsira og Bokn med færrest innbyggertall
ligger dermed nederst i kurven. Kommunene har hatt følgende trender i
befolkningsvekst:

**Vindafjord:** Relativt flat befolkningsvekst **Usira:** Synkende
befolkningsvekst. **Tysvær:** Økende befolkningsvekst. **Sauda:**
Synkende befolkningsvekst. **Karmøy:** Økende befolkningsvekst.
**Haugesund:** Økende befolkningsvekst. **Bokn:** Synkende
befolkningsvekst.

Kommunenes flate, synkende eller økende befolkningsvekst kan sees i
sammenheng med antall sysselsatte, men flere parametere vil være
nødvendig for å kunne måle dette. Haugesund opplever en økning i
befolkning, men en nedgang i antall sysselsatte. Hvor Karmøy både ser en
økning i antall sysselsatte og en økning i befolkning. Sauda, Utsira og
Bokn alle med synkende befolkningsvekst ser en svært liten nedgang i
antall sysselsatte. Vindafjord har forholdt seg relativt stabil i antall
sysselsatte, i takt med befolkningsvekst, men har likevel sett en liten
nedgang fra 2013 til 2020. Til slutt; Tysvær har hatt en økende
befolkingsvekst hvor grafen også viser et økende antall i sysselsatte,
etter en nedadgående trend fra 2012 til ca. 2016.

Grunnen til trenden i antall sysselsatte kan som nevnt sees i sammenheng
med befolkningsvekst, men det vil likevel være nødvendig å se på flere
faktorer for å få et korrekt bilde av årsaken til trendene. Tallene og
grafen sier eksemplenvis ikke noe om antall pendlere i andel
sysselsatte, heller ikke noe om bedriftene i de forskjellige kommunene.
Det er dermed utfordrende og tolke om eksempelvis en kommune vil ha en
høyere andel sysselsatte mot befolkningsvekst, ettersom relevante
faktorer ikke er medregnet. Sluttvis sier grafen heller ikke noe om
næringene i de forskjellige kommunene, vi vil derfor ta for oss dette i
neste graf.

# Antall sysselsatte i ulike næringer over tid, Hauglandet

```{r}
Haug_arbeid_2 <- Haug_arbeid_2 %>% 
  mutate(År = make_date(Aar))

Haug_arbeid_2 %>% 
  filter(SN2007 != "Alle næringer") %>% 
  ggplot(aes(x = År, y = ansatte, fill = SN2007)) +
  geom_bar(stat = "identity") +
  ggtitle("Alle næringer over tid, Haugalandet") + 
  theme(legend.position="right",
        axis.title= element_text(size=12,face="bold")) +
  labs(x="År", y= "Sysselsatte") +
  scale_y_continuous(limits = c(0, 50000), breaks =seq(0, 50000, by = 5000))
```

Grafen viser antall sysselsatte på Haugalandet i ulike næringer,
innenfor tidsperioden 2008-2020. **Helse og sosialtjenester** har siden
2008 vært den næringen med flest antall sysselsatte, etterfulgt av
**Varehandel, reperasjon av motorvogner**, **industri** og
**undervisning**. Næringene med minst antall sysselsatte har siden 2008
vært **jordbruk, skogbruk og fiske**, **Bergverksdrift og utvinning** og
**elektrisitet, vann og renovasjon**. Det er ingen markante endringer i
grafen, men **Helse og sosialtjenester** ser i likhet med hele landet,
som tidligere presentert, en liten økning. Videre, har **Bergdrift og
utvinning** sett en nedgang i antall sysselsatte. Årsaken til
resultatene kan sees i sammenheng med etterspørselen i et samfunn. Det
er både på regionalt og nasjonalt nivå behov for helsefagarbeidere,
lærerere og professorer, samt forsyning av varer. Næringene med lavest
antall sysselsatte inkluderer de næringene hvor etterspørselen i
samfunnet gjerne er synkende for varen og/eller tjenesten. Disse
næringene har gjerne også til felles at nye og innovative teknologiske
løsninger har tatt over driften, eller at det er billigere å impotere
den besteme varen eller tjenesten hvor konsekvensen dermed blir færre
sysselsatte i næringen.

# Sunnhordland

Sunnhordland er et distrikt i den sørvestlige delen av Vestland fylke
som består av kommunene; Etne, Sveio, Bømlo, Stord, Fitjar, Tysnes,
Kvinnherad. I tillegg inkluderes Ullensvang (+Odda).

# Antall sysselsatte i ulike næringer over tid, Sunnhordland inkludert Hardanger

```{r}
Sunn_arbeid_2 <- Sunn_arbeid_2 %>% 
  mutate(År = make_date(Aar))

Sunn_arbeid_2 %>% 
  filter(SN2007 != "Alle næringer") %>% 
  ggplot(aes(x = År, y = ansatte, fill = SN2007)) +
  geom_bar(stat = "identity") +
  ggtitle("Alle næringer over tid, Haugalandet inkl. Hardanger") + 
  theme(legend.position="right",
        axis.title= element_text(size=12,face="bold")) +
  labs(x="År", y= "Sysselsatte") +
  scale_y_continuous(limits = c(0, 50000), breaks =seq(0, 50000, by = 5000))
```

Grafen viser antall sysselsatte i ulike næringer i 2020 for
Sunnhordland. **Helse- og sosialtjenester** og **industri** er blandt de
næringene som har flest sysselsatte i 2020, mens **elektrisitet, vann og
renovasjon** og **personlig tjenesteyting** er dem med færrest. Ettersom
en del data ikke ble inkludert på grunn av teknikse vanskeligheter,
vises ikke effekten av kommunesammenslåingen i 2020 eller utviklingen
over tid. En ønskelig grafe hadde vist utviklingen av ulike næringer i
perioden 2008 til 2020.

\newpage

# 2. Mål for beskrivelse av næringsstrukturen.

```{r hente datasett}
Haug_arbeid <- read_csv("Data/Haug_arbeid.csv") 
Sunn_arbeid <- read_csv("Data/Sunn_arbeid.csv")
```

```{r rydde datasett H}
Haug_arbeid_punkt2 = mutate(Haug_arbeid, tot_H = Haugesund+Sauda+Bokn+Tysvaer+Karmoey+Utsira+Vindafjord)
Haug_arbeid_punkt2 = filter(Haug_arbeid_punkt2, Alder == c("15-74"))
```

```{r rydde datasett S}
names(Sunn_arbeid)[[13]] <- "Odda_og_Ullensvang"
Sunn_arbeid_punkt2 = mutate(Sunn_arbeid, tot_S =  Etne+Sveio+Boemlo+Stord+Fitjar+Tysnes+Kvinnherad+Odda_og_Ullensvang)
Sunn_arbeid_punkt2 = filter(Sunn_arbeid_punkt2, Alder == c("15-74"))
```

```{r left_join}
arbeid_punkt2_first = left_join(Haug_arbeid_punkt2, Sunn_arbeid_punkt2)
```

```{r legge inn total av alle kommuner}
arbeid_punkt2 =mutate(arbeid_punkt2_first, tot = tot_H+tot_S)
```

```{r rydde}
rm (arbeid_punkt2_first, Haug_arbeid, Sunn_arbeid)
```

## Lokaliseringskvotienter

### Haugesund: 05-09 Bergverksdrift og utvinning

```{r df 2008}
df2008 = filter(arbeid_punkt2, Aar == c("2008"))
```

```{r2008}
locq(452, 21322, 1338, 47530, industry.names = Bergverksdrift_utvinning_2008, plot.results = FALSE,
LQ.method = "m", plot.title = "Localization quotients", 
bar.col = "lightblue", line.col = "red", arg.size = 1)
```

```{r df 2014}
df2014 = filter(arbeid_punkt2, Aar == c("2014"))
```

```{r2014}
locq(416, 22190, 1521, 49518, industry.names = Bergverksdrift_utvinning_2014, plot.results = FALSE,
LQ.method = "m", plot.title = "Localization quotients", 
bar.col = "lightblue", line.col = "red", arg.size = 1)
```

```{r df 2019}
df2019 = filter(arbeid_punkt2, Aar == c("2019"))
```

```{r2019}
locq(685, 21429, 1752, 49295, industry.names = Bergverksdrift_utvinning_2020, plot.results = FALSE,
LQ.method = "m", plot.title = "Localization quotients", 
bar.col = "lightblue", line.col = "red", arg.size = 1)
```

Her har vi beregnet lokaliseringskvotient for næringen "bergverksdrift
og utvinning" med NACE-kode 05-09. Den beregnes slik: (sysselsetting i
gitt bransje i Haugesund/total sysselsetting i Haugesund)/(sysselsetting
i gitt bransje i alle kommunene/sysselsetting i alle kommunene vi har
med i oppgaven vår).

Som vi kan se har lokaliseringskvotienten her endret seg noe med tiden.
Dette tolker vi som at konsentrasjonen av industrien (bergverksdrift og
utvinning) i Haugesund er i endring, men fordi tallet hele tiden er
lavere enn 1, kan vi se at industrien er underrepresentert i Haugesund,
målt opp mot hele området vårt (alle kommunene i vårt datasett). For
eksempel vil tallet 0.8994 si at i Haugesund er det målt opp mot området
i helhet, 89% arbeidsplasser innenfor bransjen.

Det er flere grunner til at lokaliseringskvotienten endrer seg. En kan
være at antall sysselsatte innenfor næringer øker i kommunen, eller at
totalt antall i næringen i regionen minker.

```{r koeffisient_mot_nasjonal_2008}
locq(452, 43265, 1338, 2525000, industry.names = Bergverksdrift_utvinning_nasjonal_2008, plot.results = FALSE,
LQ.method = "m", plot.title = "Localization quotients", 
bar.col = "lightblue", line.col = "red", arg.size = 1)
```

```{r koeffisient_mot_nasjonal_2019}
locq(685, 58757, 1752, 2710435, industry.names = Bergverksdrift_utvinning_nasjonal_2019, plot.results = FALSE,
LQ.method = "m", plot.title = "Localization quotients", 
bar.col = "lightblue", line.col = "red", arg.size = 1)
```

Her har vi beregnet koeffisienten for bergverksdrift- og utvinning i
Haugesund, mot nasjonalt for årstallene 2008 og 2019.

Når vi ser på disse koeffisientene, ser vi at bergverksdrift- og
utvinning i Haugesund er overrepresentert sett opp mot hele landet.

### Haugesund: 86-88 Helse- og sosialtjenester

```{r}
locq(4812, 21322, 9596, 47530, industry.names = Helse_og_sosialtjen_2008, plot.results = FALSE,
LQ.method = "m", plot.title = "Localization quotients", 
bar.col = "lightblue", line.col = "red", arg.size = 1)
```

```{r}
locq(5096, 22190, 10425, 49518, industry.names = Helse_og_sosialtjen_2014, plot.results = FALSE,
LQ.method = "m", plot.title = "Localization quotients", 
bar.col = "lightblue", line.col = "red", arg.size = 1)
```

```{r}
locq(5608, 21429, 11050, 49295, industry.names = Helse_og_sosialtjen_2019, plot.results = FALSE,
LQ.method = "m", plot.title = "Localization quotients", 
bar.col = "lightblue", line.col = "red", arg.size = 1)
```

Resultatene til lokaliseringskvotientene for næringen helse- og
sosialtjenester i Haugesund fremviser en relativt stabil utvikling over
tidsperioden 2008-2019. Verdien i 2008 lå på 1,12, hvor den sank til
1,09 i 2014 og steg igjen til 1,17 i 2019. Fra formelen for
lokaliseringskvotienter så vet vi at den øverste brøken vil da
representere helse- og sosialtjenester sin andel for total sysselsetting
i regionen og i nevner helse-og sosialtjenester sin andel av total
sysselsetting for nasjonen. Siden tallet har ligget stabilt over 1 så
reflekterer det at denne type aktiviteter er viktigere for regionen, enn
for landet. Noe som potensielt kan antyde på at Haugesund er en del av
en helse-og sosial tjenesteregion, muligens i en klynge. Vi kan også
antyde at denne type næring er en lokalnæring siden kvotienten har
såpass stabile verdier i nærheten av 1.

### Karmøy: 10-33 Industri

```{r}
locq(3357, 15194, 7491, 47530, industry.names = Industri_2008, plot.results = FALSE,
LQ.method = "m", plot.title = "Localization quotients", 
bar.col = "lightblue", line.col = "red", arg.size = 1)
```

```{r}
locq(2353, 15457, 6767, 49518, industry.names = Industri_2014, plot.results = FALSE,
LQ.method = "m", plot.title = "Localization quotients", 
bar.col = "lightblue", line.col = "red", arg.size = 1)
```

```{r}
locq(2476, 15978, 6563, 49295, industry.names = Industri_2019, plot.results = FALSE,
LQ.method = "m", plot.title = "Localization quotients", 
bar.col = "lightblue", line.col = "red", arg.size = 1)
```

For næringen industri i kommunen Karmøy kan vi se at lokalisering
kvotientene for de bestemte årene er alle over verdien 1, med 1,40 i år
2008 som er en relativt høy verdi. Noe som tilsier at dette vil være en
typisk basisnæring for kommunen, siden basisnæringer tenderer til å
svinge mer i aktivitet som dermed resulterer at også kvotientene for
denne type næring også har høyere svingninger. Vi kan også observere en
relativt stagnering i kvotientene ut tidsperioden, som potensielt
tilsier at denne type næring har blitt mindre viktigere for regionen
sammenlignet med nasjonalt sett.

### Karmøy: 86-88 Helse- og sosialetjenester

```{r}
locq(2771, 15194, 9596, 47530, industry.names = Helse_og_sosialtjen_2008, plot.results = FALSE,
LQ.method = "m", plot.title = "Localization quotients", 
bar.col = "lightblue", line.col = "red", arg.size = 1)
```

```{r}
locq(3162, 15457, 10425, 49518, industry.names = Bergverksdrift_utvinning_2014, plot.results = FALSE,
LQ.method = "m", plot.title = "Localization quotients", 
bar.col = "lightblue", line.col = "red", arg.size = 1)
```

```{r}
locq(3280, 15978, 11050, 49295, industry.names = Bergverksdrift_utvinning_2014, plot.results = FALSE,
LQ.method = "m", plot.title = "Localization quotients", 
bar.col = "lightblue", line.col = "red", arg.size = 1)
```

Lokaliseringskvotientene for helse- og sosialtjenester i Karmøy kommune
har hatt et relativt stabilt nivå gjennom tidsperioden 2008-2019, hvorav
alle verdiene har ligget i underkant av 1. Dette tilsier at denne type
aktivitet er en typisk lokalnæring for kommunen, siden vi har hatt
såpass stabile verdier rundt 1. Dette reflekterer også at helse- og
sosialtjenester er like viktig for regionen som for nasjonen.

## Gini- indeks for industrivirksomhet

Den romlige Gini-indeksen $(G_i)$ er et sentralt mål som blir brukt til
å undersøke den geografiske spredningen av en næringssektor og forstå
klyngetendenser. Resultatene av gini-koeffisientene måler hvor
konsentrert/spredten næring vil være fordelt basert på de utvalgte
kommunene i regionen. Dersom det eksisterer en sterkere klyngetendens
mellom kommunene vil man kunne forvente at verdien på gini-koeffisienten
har økt over tid og man burde som regel analysere dette på et finere
nivå enn kommunenivå om mulig.

Man benytter gini-indeksen for å undersøke hvordan den bestemte
aktiviteten er fordelt overfor geografien/regionen. Ved høye verdier av
gini-koeffisienten vil dette indikere klyngedannelser og
konsentrasjoner, imens lave verdier av koeffisienten beskriver et
forhold av jevnere spredning mellom regionene. Dersom det eksisterer en
helt jevn fordeling vil $G_i=0$.

Vi har valgt å undersøke gini-indeksen for næringen industri og de fem
utvalgte kommunene vi har benyttet oss av er Haugesund, Sauda, Bokn,
Tysvaer og Karmoey. Tilsvarende har vi brukt dataene fra 2008 og 2019
som er det første- og siste året vi har som vårt datagrunnlag.

-   **Årstall: 2008**

```{r sysselsetting for industri i de fem kommunene 2008}
E_ij <- c(2572, 468, 41, 268, 3357)
```

```{r total sysselsetting i de fem kommunene 2008}
E_j <- c(21322, 2136, 297, 4048, 15194)
```

```{r gini koeffisient for konsentrasjonen av næringen 2008}
gini.conc(E_ij, E_j)
```

-   **Årstall: 2019**

```{r sysselsetting for industri i de fem kommunene 2019}
E_ij1 <- c(2171, 360, 52, 617, 2467)
```

```{r total sysselsetting i de fem kommunene 2019}
E_j1 <- c(21429, 1945, 327, 4710, 15978)
```

```{r gini koeffisient for konsentrasjonen av næringen 2019}
gini.conc(E_ij1, E_j1)
```

Fra resultatene ser vi at gini-koeffisienten for år 2008 er på 0,21 og
for 2019 fant vi en verdi på 0,11. Dette er svært lave indekser som
tilsier at det er en jevn fordeling når det kommer til industri-næringen
blant kommunene. Vi kan også bemerke oss at koeffisienten har stagnert
betraktelig gjennom denne tidsperioden. Noe som tilsier at
klyngetendensen mellom kommunene har blitt relativt svekket.

## RDI

Et mål som kan brukes for å se på om næringsstrukturen i en region er
diversifisert eller spesialisert er RDI. RDI står for regional diversity
index. Verdien vi får forteller oss om fordelingen av arbeidsplasser,
innenfor ulike sektorer, ligner den nasjonale fordelingen.

![RDI formel, i er sektor, og Sin er andel av nasjonal
sysselsetting](RDI_formel.JPG) der sin er sektor i 's andel av samlet
nasjonal sysselsetting.

**Formel:**

$RDI_r=\frac{1}{\sum_i|\frac{E_{ir}}{E_r}-\frac{E_{in}}{E_n}|}$

### Haugesund: 05-09 Bergverksdrift og utvinning 2008:

$E_{ir}=452$ $E_r=1338$ $E_{in}=21322$ $E_n=47530$

$RDI=\frac{1}{\frac{452}{1338}-\frac{21322}{47530}}$

$RDI=\frac{1}{0,34-0,45}$

$RDI=\frac{1}{-0,11}$

$RDI=-9,09$

### Haugesund: 05-09 Bergverksdrift og utvinning 2019:

$E_{ir}=685$ $E_r=1752$ $E_{in}=21429$ $E_n=49295$

$RDI=\frac{1}{\frac{685}{1752}-\frac{21429}{49295}}$

$RDI=\frac{1}{0,39-0,43}$

$RDI=\frac{1}{-0,04}$

$RDI=-25$

Som vi kan se så har det vært en negativ utvikling i RDIen i Haugesund
innenfor næringen Bergverksdrift og utvinning, hvor
sysselsettingsandelene er sammenlignet mot regionale (kommunene vi har
med) andeler for næringen.

### Haugesund 05-09, mot nasjonal bergverksdrift og utvinning.

### 2008:

$E_{ir}=452$ $E_r=1338$ $E_{in}=43265$ $E_n=2525000$

$RDI=\frac{1}{\frac{452}{1338}-\frac{43265}{2525000}}$

$RDI=\frac{1}{0.34-0.02}$

$RDI=\frac{1}{0.32}$

$RDI=3.125$

### 2019:

$E_{ir}=685$ $E_r=1752$ $E_{in}=58757$ $E_n=2710435$

$RDI=\frac{1}{\frac{685}{1752}-\frac{58757}{2710435}}$

$RDI=\frac{1}{0.39-0.22}$

$RDI=\frac{1}{0.17}$

$RDI=5.88$

Som vi kan se så har det vært en positiv utvikling i RDIen i Haugesund
innenfor næringen Bergverksdrift og utvinning, hvor
sysselsettingsandelene er sammenlignet mot nasjonale andeler for
næringen.

Alle tallene vi har kommet frem til, både ved å sammenligne mot
regionale og nasjonale andeler, er relativt lave. Det vil si at næringen
lokalt ikke er lik sammenligningsgrunnlaget. Den har nærmet seg mest
sammenlignet med nasjonale andeler i 2019, men det er fortsatt lave
tall.

\newpage

# 3. Sysselsetting i ulike næringer, etter arbeidsstedskommune

## I denne oppgaven skal vi finne sysselsetting i de ulike næringene, etter arbeidsstedskommune.

```{r}
knr <- c("1106", "1135", "1145", "1146", "1149", "1151", "1160")
```

```{r}
Haug_bo_raw <- ApiData(
  url = "07984",
  Region = list("vs:KommunerS", knr), 
  NACE2007 = TRUE,
  Kjonn = "0",
  ContentsCode = "Sysselsatte",
  Tid = c(as.character(2008:2020)),
  Alder = c("15-74", "55-66", "67-74"),
  makeNAstatus = FALSE
)
```

```{r}
Haug_bo <- Haug_bo_raw$`07984: Sysselsatte per 4. kvartal, etter region, næring (SN2007), kjønn, alder, statistikkvariabel og år` %>% 
  tibble() %>% 
  rename(
    Knr = region,
    Aar = år,
    Naering = `næring (SN2007)`
  )
```

```{r }
names(Haug_bo_raw)[1] <- "desc4"
```

```{r}
Haug_bo <- Haug_bo %>% 
  mutate(knavn = Haug_bo_raw$Knr)
```

```{r}
Haug_bo <- Haug_bo %>% 
  pivot_wider(
    names_from = Knr,
    values_from = value)
```

## Legger her til en total for Haugalandet.

```{r}
Haug_bo = mutate(Haug_bo, tot_h = Haugesund+Sauda+Bokn+Tysvær+Karmøy+Utsira+Vindafjord)
```

## Sunnhordaland

```{r}
knr_sunn <- c("1211", "1216",
         "1219", "1221", "1222", "1223", "1224", "1228", "1231")
```

```{r}
Sunn_bo_raw <- ApiData(
  url = "07984",
  Region = list("vs:KommunerS", knr_sunn), 
  NACE2007 = TRUE,
  Kjonn = "0",
  ContentsCode = "Sysselsatte",
  Tid = c(as.character(2008:2020)),
  Alder = c("15-74", "55-66", "67-74"),
  makeNAstatus = FALSE
)
```

```{r}
Sunn_bo <- Sunn_bo_raw$`07984: Sysselsatte per 4. kvartal, etter region, næring (SN2007), kjønn, alder, statistikkvariabel og år` %>% 
  tibble() %>% 
  rename(
    Knr = region, 
    Naering = `næring (SN2007)`,
    Aar = år
  )
```

```{r}
names(Sunn_bo_raw)[[1]]<-"desc5"
```

```{r}
Sunn_bo <- Sunn_bo %>% 
  mutate(knavn = Sunn_bo_raw$Knr)
```

```{r}
Sunn_bo <- Sunn_bo %>% 
  pivot_wider(
    names_from = Knr,
    values_from = value)
```

## fra kommune nummer til kommune navn

```{r}
names(Sunn_bo)[[6]] <- "Etne"
names(Sunn_bo)[[7]] <- "Sveio"
names(Sunn_bo)[[8]] <- "Boemlo"
names(Sunn_bo)[[9]] <- "Stord"
names(Sunn_bo)[[10]] <- "Fitjar"
names(Sunn_bo)[[11]] <- "Tysnes"
names(Sunn_bo)[[12]] <- "Kvinnherad"
names(Sunn_bo)[[13]] <- "Odda"
names(Sunn_bo)[[14]] <- "Ullensvang"
```

```{r}
Sunn_bo = mutate(Sunn_bo, tot_s = Etne + Sveio + Boemlo+ Stord+ Fitjar+ Tysnes+ Kvinnherad + Odda + Ullensvang)
```

## Totalt anasatte i hver næring for Haugalandet

```{r}
Haug_bo %>% 
 ggplot(mapping = aes(x = tot_h, y = Naering, (angle=0))) +
  scale_fill_distiller(palette = "Dark2") +
  geom_line(aes(group = Naering, colour = Naering)) +
  scale_size_manual(values = c(seq(2.0, 2, by = -0.1))) +
  geom_hline(yintercept = 0) +
  labs(title = "Haugalandet", x = "Totalt ansatte", y = "Antall ansatte i  \n alle næringer") +
  theme(axis.title.y = element_text(angle=0))+
  theme(legend.position = 'bottom')
```

Grafen ovenfor viser til antall ansatte i ulike næringer på Haugalandet.
Ut i fra grafen kan en se at Helse- og omsorgstjenester er næring med
høyest antall ansatte på Haugalandet.

## Totalt anasatte i hver næring for Sunnhordland

```{r}
Sunn_bo %>% 
 ggplot(mapping = aes(x = tot_s, y = Naering, (angle=0))) +
  scale_fill_distiller(palette = "Dark2") +
  geom_line(aes(group = Naering, colour = Naering)) +
  scale_size_manual(values = c(seq(2.0, 2, by = -0.1))) +
  geom_hline(yintercept = 0) +
  labs(title = "Sunnhordaland", x = "Totalt ansatte", y = "Antall ansatte i  \n alle næringer") +
  theme(axis.title.y = element_text(angle=0))+
  theme(legend.position = 'bottom')
```

I figuren ovenfor fremstilles det antall ansatte i de ulike næringene i
Sunnhordland, her kan en se at helse- og soisaltjenester har flest
ansatte.

Under *lokaliseringskvoienter* har vi sett på tre ulike sektorer både på
Haugalandet og for Sunnhordland. Vi valgte da ut industri, helse og
sosialtjenester og varehandel, reperasjon av motorvogner. Det ble valgt
ut tre forskjellige år, da første året som er 2008, 2010 og det siste
året som var 2020. Aldersgruppen vi valgte var 15 til 74, fordi vi ser
at denne aldersgruppen inneholder høyest tall av ansatte.

*Haugalandet*

Resultatet til sektoren **industri** Haugalandet ble på for årene 2008,
2010 og 2020 ble 1.527396811, 1.434975844 og 1.601509868. Alle årene så
sier resultatet at det er en basisnæring på Haugalandet. Haugesund,
Karmøy og Tysvær er de tre største kommunene med flere industri
bedrifter, de har for eksempel Aibel, Hydro og Equinor.

**Helse- og sosialtjenester** ble våre resultater for 2008, 2010 og
2020, slik 0.9962243996, 0.9816929097 og 1.026935838. Når det kommer til
helse- og sosialtjenester så vil en si her at det er en lokalnæring,
dette fordi dem tilbyr å hjelpe menneskene lokalt.

I **varehandel, reperasjon av motorvogner** ble resultatene for 2008,
2010 og 2020, 0.9372344155, 0.9562311403 og 0.9144987383. Varehandel,
reparasjon av motorvogner vil være en lokalnæring, dette på grunn av at
et verksted i nærheten tilbyr tjenester til de lokale.

*Sunnhordland*

For **industri** sektoren i Sunnhordland har vi brukt samme år, og samme
aldersgruppe, der våre resultater ble 2.039077786, 2.05242696 og 0.
Industrien i Sunnhordland vil vi påstå er en basisnæring, for når vi tar
Westcon som et eksempel, så gir dem produkter og tjenester til andre
folk/bedrifter i andre kommuner eller regioner.

**Helse- og sosialtjenester** ble våre resultater for 2008, 2010 og
2020, slik 1.8936, 2.2833 og 0 (mangel på informasjon for 2020). Slik
som det er for Haugalandet, så vil helse- og sosialtjenesten være en
lokalnæring i Sunnhordland. Dette fordi sykehuser skal hjelpe folkene
som er i nærheten, og det er derfor man har et sykehus i de fleste
kommuner.

I **varehandel, reperasjon av motorvogner** ble resultatene for 2008,
2010 og 2020 var våre svar 1.104, 1.2475 og 0. Her tenker vi det samme
slik som vi forklarte under Haugalandet, der dette vil bli en
lokalnæring.

I den romlige Gini-koeffisienten har vi valgt å se på samme sektorene
som vi brukte for å finne lokaliseringskovientene. Da årene 2008, 2010
og 2020. Aldersgruppen er 15-74 år og sektorene er industri, helse- og
sosialtjenester og varehandel, reperasjon av motorvogner. Ved måling av
Gini-koeffisienten måler vi hvor stor avstanden på "rik" og "fattig" i
fylket, tallet skal ligge i mellom 0-1. 0 betyr at det er lik inntekt
som formue for alle i landet, og på 1 er det de tlik inntekt og formue
for en person.

*Haugalandet*

Industri gir et resultat på 0,08818581974, som vil si at den er så å si
null og tilsvarer en nok så lik inntekt som formue innen sektoren
industi på Haugalandet.

Innen Helse- og sosialtjenster fikk vi svaret 0.0576.Der resultatet blir
det samme som i sektor industri. Der helse- og sosialtjenesten har nok
så lik formue som inntekt.

I varehandel, reperasjon av motorvogner var svaret vårt 0.0368, som gir
et enda lavere resultat enn de andre, men har samme betydning at det er
lik inntekt som formue innen den sektoren.

*Sunnhordland* På grunn av mangel for informasjon i år 2020, er det kun
to år som er regnet med i denne delen.

Industri ga oss et resultat på 0.0568 der en ser at formue og inntekt er
nok så like for industri sektoren.

Resultatet til helse- og sosialtjenester er 0.056804 nok så likt tall
som på Haugalandet, som også lik inntekt som formue.

Innen varhandel, reperasjon av motorvogner i Sunnhordland var vårt
resultat 0.03182 og gir en lik inntekt som formue innen sektoren.

En kan se ut i fra alle resultatene så ga det oss en lik inntekt og
formue på alle sektorene vi valgte ut. i manglet et år på hver sektor i
Sunnhordland som kan ha gitt oss andre tall en hva den kunne blitt. Vi
antar at resultatene er gode og har gitt oss rett svar i forhold til å
måle Gini-koeffisienten.

*RDI*

Under målet for mangfold av næringer, RDI, ser vi på samme sektorene som
ovenfor. Med RDI måler vi om den regionale næringen er lik den nasjonale
næringen, jo høyere RDI en er jo mer lik er den regionale næringen den
nasjonle næringen.

*Haugalandet* Resultatet vi fikk i industri var 65.7341, det vil si at
den regionale næringen(industri) er ikke så lik som den nasjonal
næringen(industri).

Når det kommer til næringen helse- og sosialtjenesten fikk et tall på
1498.289 som tilsvarer en høy RDI, og vil si at sektoren helse- og
sosialtjenessten regionalt på Haugalandet er svært lik den nasjonale
næringen.

Innen varhandel, reperasjon av motorvogner fikk vi resultatet 356.211
har et høyee RDI tall enn industri som tilsvarer at den er mær lik den
nasjonale næringen(arhandel, reperasjon av motorvogner) enne sektoren
industri er den nasjonale.

*Sunnhordland* Industri næringen i Sunnhordland fikk vi resultatet
0.1231, som vil si at det er et veldig lav RDI. Det vil si at den
regionale industrien er ikke lik den najsoanle næringen.

Samme gjelder helse- og sosialtjenesten 0.12925 som også tilsvarer ingen
likhet med den nasjonale næringen.

Varhandel, reperasjon av motorvogner fikk et negativ resultat minus
0.0442, som vil si at det er ingen likhet mellom den najsonale og
regionale næringen.

\newpage

# 4. Pendling mellom de ulike kommunene i regionen

```{r}
library(readxl)
Tab_03321_andeler <- read_excel("Data/Tab_03321_andeler.xlsx", 
    col_types = c("text", "text", "text", 
        "text", "text", "numeric", "numeric", 
        "numeric"))
```

# Pendler ut

```{r}
Tab_03321_andeler %>%
  select(aar, b_knavn_new, Ut_pendlere) %>%
  filter(b_knavn_new %in% c("Tysvær", "Karmøy", "Haugesund", "Bokn", "Utsira", "Vindafjord", "Etne", "Sveio", "Bømlo", "Stord", "Fitjar", "Tysnes")
    ) %>%
  ggplot(mapping = aes(x = aar, y = Ut_pendlere, colour = b_knavn_new)) +
  geom_line(aes(group = b_knavn_new), lwd = 0.6) +
  theme(legend.position = 'bottom')+
  xlab("År") +
  ylab("Utpendling %") +
  labs(colour = "Kommune")
```

Det vi ser ut i fra grafen er at det er to kommuner som skiller seg
klart ut når det kommer til andel utpendlere(Tysvær og Sveio). Grunnen
til det er at disse kommunene er nabokommunene til Haugesund som er et
arbeidssenter på haugalandet. Fitjar er også en kommune med høy andel
utpendlere, grunnen til dette er litt det samme som Sveio og Tysvær, men
i dette tilfelle er det Stord som arbeidssenter i sunnhordaland. Når det
gjelder Bokn så er dette en liten kommune med begrenset arbeidsplasser
som gir en økt utpendling til nabokommunene Karnøy, Tysvær og Haugesund.

### Utvikling over tid

Vi ser at de små kommunene svinger mye mer enn de større kommunene. De
største kommunene (Haugesund og Karmøy) er ganske flate med en jevn og
moderat økning. De kommunene med størst utvikling de siste 20 årene har
vært Tysvær og Bokn. Tysvær er en attraktiv plass og bo fordi
kvadratmeterprisen er lavere enn i Haugeusnd og reisekostnadene er
overkommlige, derfor ser vi en økning i utpendlere. Når det gjelder Bokn
er folketallet relativt lav, så det skal ikke store endringene til i
befolkning før endringene blir radikale i utpendling. Når det gjelder
resten av kommunene så er det en liten økning i alle de siste 20 årene.

# Pendler inn

```{r}
Tab_03321_andeler %>%
  select(aar, b_knavn_new, Inn_pendlere) %>%
  filter(
    b_knavn_new %in% c("Tysvær", "Karmøy", "", "Haugesund", "Bokn", "Utsira", "Vindafjord", "Etne", "Sveio", "Bømlo", "Stord", "Fitjar", "Tysnes", "", "")
    ) %>%
  ggplot(mapping = aes(x = aar, y = Inn_pendlere, colour = b_knavn_new)) +
  geom_line(aes(group = b_knavn_new), lwd = 0.5) +
  theme(legend.position = 'bottom') +
  xlab("År") +
  ylab("Innpendling %") +
  labs(colour = "Kommune")
```

Tysvær er kommunen med flest andel innpendlere på grunn av kårstø og
etableringer av nye næringsparker. De er også en av de kommunene som har
hatt størst vekst over 20-års perioden. Haugesund har en ganske moderat
og stabil vekst. Samtidig er de veldig høyt oppe i andel innpendling.
Dette skyldes at Haugesund er regionens senter. Bokn sine svigninger kan
skyldes Bokn Plast AS og hvordan de gjør det som privateid selskap.
Dette er det største privateide selskapet i kommunen. Utsira er en
kommune med veldig få antall beboere, så deres graf i figuren gir store
og radikale endringer hvis for eksempel en familie skulle flyttet bort
der i fra.

### Utviklingen over tid

Fleste kommuner har hatt en svak positiv utvikling. Utsira har hatt en
negativ utvikling, men som nevnt er dette en kommune med svært få
innbyggere.

# Bor og jobber i samme kommune

```{r}
Tab_03321_andeler %>%
  select(aar, b_knavn_new, b_og_a) %>%
  filter(
    b_knavn_new %in% c("Tysvær", "Karmøy", "Sauda", "Haugesund", "Bokn", "Utsira", "Vindafjord", "Etne", "Sveio", "Bømlo", "Stord", "Fitjar", "Tysnes", "Kvinnherad", "Ullensvang")
    ) %>%
  ggplot(mapping = aes(x = aar, y = b_og_a, colour = b_knavn_new)) +
  geom_line(aes(group = b_knavn_new), lwd = 0.5) +
  theme(legend.position = 'bottom')+
  xlab("År") +
  ylab("Bo- og arbeidskommune %") +
  labs(colour = "Kommune")
```

Vi ser at Sauda og Ullensvang har en stor og stabil andel av bosatte og
sysselsatte innenfor samme kommune. Dette skyldes at Sauda og Odda (Odda
ligger i Ullensvang), har vært byer med relativ stor industri aktivitet
samtidig som de ligger relativt adskilt fra andre nære, store kommuner
slik som for eksempel Haugesund og Bergen.

### Oppsummering

Pendlestrømmene øker i regionen, samtidig som vi ser at de som bor og
jobber i samme kommune er avtakende i 20-års perioden.

Veinettet forbedres i tillegg til at prisene på eiendom og bolig er
rimeligere per kvardratmeter utenfor de mest sentrerte plassene.

Sveio er et eksempel på hvor pendlestrømmen har økt og bosatt og
sysselsatt i kommunen har synket. Sveio er en kommune med store
utviklingspotensialet innenfor eiendom og bolig samtidig som avstanden
til Haugesund er kort.

# 5. Økonomisk baseteori, og beregning av økonomiske basemultiplikatorer for ulike kommuner og region(er)

I oppgave 2 beregnet vi ut lokaliseringskvotienten for noen forskjellige
næringer både i Haugesund og Karmøy. For næringen bergverksdrift og
utvinning i Haugesund så ser man at lokaliseringskvotienten har endret
seg med tiden. For i 2008 var den 0.7530472, i 2014 var den 0.6103373 og
i 2019 var den 0.8994094. Dette betyr at bergverksdrift og utvinning i
Haugesund er i endring. I følge pensum så er det en basisnæring når
lokaliseringskvotienten er mindre enn 1, og det vil være en lokalnæring
når den er over 1. Men man kan ikke alltid gå etter den, men også se på
endringen over tid og andre faktorer. I dette tilfelle stemmer den,
siden bergverksdrift og utvinning i Haugesund er en basisnæring.

Neste næring som er helse- og sosialtjenesten som også ligger i
Haugesund. Lokaliseringskvotienten for denne næringen er i 2008 på
1.117829, i 2014 på 1.090835 og i 2019 er den på 1.167473. Vi kan se på
lokaliseringskvotienten at den har vært ganske stabil gjennom tidene.
Siden det har vært ganske stabilt så kan vi definere denne næringen som
en lokalnæring.

Industrinæringen som ligger i Karmøy har lokaliseringskvotient i 2008 på
1.401868, i 2014 på 1.113945 og i 2019 på 1.163935. Vi kan se at
lokaliseringskvotienten over tid har ikke endret seg så mye over tiden,
og når det ikke endrer seg så mye så vil en påstå at det er en
lokalnæring, og kvotienten er over 1 så det kan stemme med en
lokalnæring. Men tenker man med litt skjønn, så vil industrien på Karmøy
være en basisnæring. For eksempel er Solstad en basisnæring og ikke en
lokalnæring.

Hoyts modell er en modell for byens økonomiske vekst, og formelen er
følgende:

$$ E_t = E_b + E_s $$

$$ E_s = aE_t $$

$$ 0 < a < 1 $$

$$ E_b = \bar{E}_b $$

Hvor \$ E_r\$ er total sysselsetting, \$ E_b\$ er sysselsetting i
basisnæringer og \$ E_s\$ er sysselsetting i lokalnæringer.

$$ E_t = E_b + E_s $$ d $$ E_s = a * E_t $$

$$ E_b = \bar{E}_b $$

$$ E_t = \bar{E}_b + aE_r $$

$$ E_t(1-a) = \bar{E}_b $$

$$ E_t = \frac{1}{1-a} * E_b$$

og

$$ \Delta E_r = \frac{1}{1-a} * \Delta \bar{E}_b $$

$$ \frac{1}{1-a} = basemultiplikatoren $$

## Hoyts modell for Haugesund

For å finne tallene vi skal putte inn i formelen, må vi begynne med å
lage datasett for de ulike aktuelle årstallene (2008, 2014, 2019) hvor
lokaliseringskvotienten for de ulike næringene er beregnet.

```{r}
punkt5 <- select(Haug_arbeid_punkt2, Naering, Aar, Haugesund, tot_H)
```

```{r}
Haug_arbeid_punkt2 <- read.csv("Haug_arbeid_punkt2.csv")
```

```{r}
punkt5 <- Haug_arbeid_punkt2 %>% 
  select(Naering, Aar, Haugesund, tot_H)
```

```{r}
punkt5 <- left_join(punkt5, Sunn_arbeid_punkt2) 
punkt5 <- select(punkt5, Naering, Aar, Haugesund, tot_H)
punkt5 <- filter(punkt5, Aar %in% c("2008", "2014", "2019"))
```

```{r}
punkt5_2008 <- filter(punkt5, Aar %in% c("2008"))
punkt5_2008 <- mutate(punkt5_2008, Lq_2008_Haugesund = ((Haugesund/21322)/(tot_H/47530)))
```

```{r}
punkt5_2008 <- mutate(punkt5_2008, Lokalnaering = case_when(Lq_2008_Haugesund > 1 ~ "1"),
                          Basisnaering = case_when(Lq_2008_Haugesund < 1 ~ "1"))
```

```{r}
punkt5_2014 <- filter(punkt5, Aar %in% c("2014"))
punkt5_2014 <- mutate(punkt5_2014,   Lq_2014_Haugesund=((Haugesund/22190)/(tot_H/49518)),
                      Lokalnaering = case_when(Lq_2014_Haugesund > 1 ~ "1"),
                          Basisnaering = case_when(Lq_2014_Haugesund < 1 ~ "1"))
```

```{r}
punkt5_2019 <- filter(punkt5, Aar %in% c("2019"))
punkt5_2019 <- mutate(punkt5_2019, Lq_2019_Haugesund=((Haugesund/21429)/(tot_H/49295)),
                                            Lokalnaering = case_when(Lq_2019_Haugesund > 1 ~ "1"),
                          Basisnaering = case_when(Lq_2019_Haugesund < 1 ~ "1"))
```

Som nevnt er en næring en basisnæring når lokaliseringskvotienten er
under 1, og en lokalnæring når den er over 1.

### Haugesund 2008

\$ E_t\$ total sysselsetting: 21322

\$ E_b\$ sysselsetting i basisnæringer:

```{r Basisnæringer_H2008}
3945 + 863 + 405 + 286 + 995 + 1029 + 927 + 4812 + 675
```

\$ E_b\$ sysselsetting i lokalnæringer:

```{r Lokalnæringer_H2008}
21322-13937
```

### Haugesund 2014

\$ E_t\$ total sysselsetting: 22190

\$ E_b\$ sysselsetting i basisnæringer:

```{r basisnæringer_H2014}
70+416+2682+1294+1069+915+1733+75
```

\$ E_s\$ sysselsetting i lokalnæringer:

```{r lokalnæringer_H2014}
22190-8254
```

### Haugesund 2019

\$ E_t\$ total sysselsetting: 21429

\$ E_b\$ sysselsetting i basisnæringer:

```{r basisnæringer_H2019}
89+685+2171+1081+993+765+1716+100
```

\$ E_s\$ sysselsetting i lokalnæringer:

```{r lokalnæringer_H2019}
21429-7600
```

#### Basemultiplikator Haugesund 2008

$$ E_t = E_b + E_s   ->  21322 = 7385 + 13937 $$

$$ E_s = aE_t   -> 13937=a*21322   ->   13937/21322=a $$

```{r}
13937/21322
```

$$ a=0.6536441 $$

$$ E_t(1-a) = \bar{E}_b -> 21322(1-0.6536441)=\bar{E}_b $$

```{r}
21322*(1-0.6536441)
```

$$ 7385=\bar{E}_b $$

$$ \frac{1}{1-a} = basemultiplikatoren   -> \frac{1}{1-0.6536441}=basemultiplikator $$

```{r}
1/(1-0.6536441)
```

$$ basemultiplikator = 2.887204 $$

#### Basemultiplikator Haugesund 2014

$$ E_t = E_b + E_s   ->  22190 = 8254 + 13936 $$

$$ 13936 = aE_t   -> 13936=a*22190   ->   13936/22190=a $$

```{r}
13936/22190
```

$$ a=0.6280306 $$

$$ E_t(1-a) = \bar{E}_b -> 22190(1-0.6280306)=\bar{E}_b $$

```{r}
22190*(1-0.6280306)
```

$$ 8254.001=\bar{E}_b $$

$$ \frac{1}{1-a} = basemultiplikatoren   -> \frac{1}{1-0.6280306}=basemultiplikator $$

```{r}
1/(1-0.6280306)
```

$$ basemultiplikator = 2.688393 $$

#### Basemultiplikator Haugesund 2019

$$ E_t = E_b + E_s  -> 21429 = 7600 + 13829 $$
$$ 13829 = aE_t   -> 13829=a*21429   ->   13829/21429=a $$

```{r}
13829/21429
```

$$ a = 0.6453404 $$

$$ E_t(1-a) = \bar{E}_b -> 21429(1-0.6453404)=\bar{E}_b $$

```{r}
21429*(1-0.6453404)
```

$$ 7600.001=\bar{E}_b $$

$$ \frac{1}{1-a} = basemultiplikatoren   -> \frac{1}{1-0.6453404}=basemultiplikator $$

```{r}
1/(1-0.6453404)
```

$$ basemultiplikator = 2.819605 $$ \# Nasjonalt

## Hoyts modell for Karmøy

```{r}
punkt5K <- Haug_arbeid_punkt2 %>% 
  select(Naering, Aar, Karmoey, tot_H)
```

```{r}
punkt5K <- left_join(punkt5K, Sunn_arbeid_punkt2) 
punkt5K <- select(punkt5K, Naering, Aar, Karmoey, tot_H)
punkt5K <- filter(punkt5K, Aar %in% c("2008", "2014", "2019"))
```

```{r}
punkt5K_2008 <- filter(punkt5K, Aar %in% c("2008"))
punkt5K_2008 <- mutate(punkt5K_2008, Lq_2008_Karmoey = ((Karmoey/15194)/(tot_H/47530)))
```

```{r}
punkt5K_2008 <- mutate(punkt5K_2008, Lokalnaering = case_when(Lq_2008_Karmoey > 1 ~ "1"),
                          Basisnaering = case_when(Lq_2008_Karmoey < 1 ~ "1"))
```

```{r}
punkt5K_2014 <- filter(punkt5K, Aar %in% c("2014"))
punkt5K_2014 <- mutate(punkt5K_2014,   Lq_2014_Karmoey=((Karmoey/15457)/(tot_H/49518)),
                      Lokalnaering = case_when(Lq_2014_Karmoey > 1 ~ "1"),
                          Basisnaering = case_when(Lq_2014_Karmoey < 1 ~ "1"))
```

```{r}
punkt5K_2019 <- filter(punkt5K, Aar %in% c("2019"))
punkt5K_2019 <- mutate(punkt5K_2019, Lq_2019_Karmoey=((Karmoey/15978)/(tot_H/49295)),
                                            Lokalnaering = case_when(Lq_2019_Karmoey > 1 ~ "1"),
                          Basisnaering = case_when(Lq_2019_Karmoey < 1 ~ "1"))
```

### Karmøy 2008

\$ E_t\$ total sysselsetting: 15194 \$ E_b\$ sysselsetting i
basisnæringer:

```{r Basisnæringer_K2008}
472+55+120+2026+267+136+117+420+514+394+2771+371
```

\$ E_s\$ sysselsetting i lokalnæringer:

```{r lokalnæringer_K2008}
15194-7663
```

### Karmøy 2014

\$ E_t\$ total sysselsetting: 15457 \$ E_b\$ sysselsetting i
basisnæringer:

```{r basisnæringer_2014_k}
15457-10517
```

\$ E_s\$ sysselsetting i lokalnæringer:

```{r lokalnæringer_2014_k}
2353+1907+1495+1244+3162+356
```

### Karmøy 2019

\$ E_t\$ total sysselsetting: 15978 \$ E_b\$ sysselsetting i
basisnæringer:

```{r basisnæringer_2019k}
15978-8105
```

\$ E_s\$ sysselsetting i lokalnæringer:

```{r lokalnæringer_2019k}
2476+1891+1430+861+1318+129
```

#### Basemultiplikator Karmøy 2008

$$ E_t = E_b + E_s  -> 15194 = 7663 + 7531 $$
$$ 7531 = aE_t   -> 7531=a*15194   ->   7531/15194=a $$

```{r}
7531/15194
```

$$ a = 0.4956562 $$

$$ \frac{1}{1-a} = basemultiplikatoren   -> \frac{1}{1-0.4956562}=basemultiplikator $$

```{r}
1/(1-0.4956562)
```

$$ basemultiplikator = 1.982774 $$

#### Basemultiplikator Karmøy 2014

$$ E_t = E_b + E_s  -> 15457 = 4940 + 10517 $$
$$ 10517 = aE_t   -> 10517=a*15457   ->   10517/15457=a $$

```{r}
10517/15457
```

$$ a = 0.6804037 $$

$$ \frac{1}{1-a} = basemultiplikatoren   -> \frac{1}{1-0.6804037}=basemultiplikator $$

```{r}
1/(1-0.6804037)
```

$$ basemultiplikator = 3.128947 $$

#### Basemultiplikator Karmøy 2019

$$ E_t = E_b + E_s  -> 15978 = 7873 + 8105 $$
$$ 8105 = aE_t   -> 8105=a*15978   ->   8105/15978=a $$

```{r}
8105/15978
```

$$ a = 0.50726 $$

$$ \frac{1}{1-a} = basemultiplikatoren   -> \frac{1}{1-0.50726}=basemultiplikator $$

```{r}
1/(1-0.50726)
```

$$ basemultiplikator = 2.029468 $$

#### Basemultiplikator målt mot nasjonal sysselsetting

```{r}
punkt5_1 <- read_csv("Data_pkt1/Nas_arbeid_norge_sys.csv")
```

```{r}
punkt5_1 <- filter (punkt5_1, alder %in% c("15-74 år"))
```

```{r}
punkt5_1 <- rename(punkt5_1,
                   Naering = NACE2007,
                   total_Norge = sysselsatte)
punkt5_1 <- select(punkt5_1, Aar, Naering, total_Norge)
punkt5_1 <- filter(punkt5_1, Aar %in% c("2008", "2014", "2019"))
```

```{r}
punkt5_1_2008 <- filter (punkt5_1, Aar %in% c("2008"))
punkt5_1_2014 <- filter (punkt5_1, Aar %in% c("2014"))
punkt5_1_2019 <- filter (punkt5_1, Aar %in% c("2019"))
```

## Haugesund mot nasjonal sysselsetting

```{r}
punkt5H_1_2008 <- left_join(punkt5_1_2008, punkt5_2008)
punkt5H_1_2008 <- select(punkt5H_1_2008, Aar, Naering, total_Norge, Haugesund)
punkt5H_1_2008 <- mutate(punkt5H_1_2008, Lq_2008_H_N=((Haugesund/21322)/(total_Norge/2525000)),
                      Lokalnaering = case_when(Lq_2008_H_N > 1 ~ "1"),
                          Basisnaering = case_when(Lq_2008_H_N < 1 ~ "1"))
```

```{r}
punkt5H_1_2014 <- left_join(punkt5_1_2014, punkt5_2014)
punkt5H_1_2014 <- select(punkt5H_1_2014, Aar, Naering, total_Norge, Haugesund)
punkt5H_1_2014 <- mutate(punkt5H_1_2014, Lq_2014_H_N=((Haugesund/22190)/(total_Norge/2650000)),
                      Lokalnaering = case_when(Lq_2014_H_N > 1 ~ "1"),
                          Basisnaering = case_when(Lq_2014_H_N < 1 ~ "1"))
```

```{r}
punkt5H_1_2019 <- left_join(punkt5_1_2019, punkt5_2019)
punkt5H_1_2019 <- select(punkt5H_1_2019, Aar, Naering, total_Norge, Haugesund)
punkt5H_1_2019 <- mutate(punkt5H_1_2019, Lq_2019_H_N=((Haugesund/21429)/(total_Norge/2710435)),
                      Lokalnaering = case_when(Lq_2019_H_N > 1 ~ "1"),
                          Basisnaering = case_when(Lq_2019_H_N < 1 ~ "1"))
```

## Karmøy mot nasjonal sysselsetting

```{r 2008}
punkt5K_1_2008 <- left_join(punkt5_1_2008, punkt5K_2008)
punkt5K_1_2008 <- select(punkt5K_1_2008, Aar, Naering, total_Norge, Karmoey)
punkt5K_1_2008 <- mutate(punkt5K_1_2008, Lq_2008_K_N=((Karmoey/15194)/(total_Norge/2525000)),
                      Lokalnaering = case_when(Lq_2008_K_N > 1 ~ "1"),
                          Basisnaering = case_when(Lq_2008_K_N < 1 ~ "1"))
```

```{r 2014}
punkt5K_1_2014 <- left_join(punkt5_1_2014, punkt5K_2014)
punkt5K_1_2014 <- select(punkt5K_1_2014, Aar, Naering, total_Norge, Karmoey)
punkt5K_1_2014 <- mutate(punkt5K_1_2014, Lq_2014_K_N=((Karmoey/15457)/(total_Norge/2650000)),
                      Lokalnaering = case_when(Lq_2014_K_N > 1 ~ "1"),
                          Basisnaering = case_when(Lq_2014_K_N < 1 ~ "1"))
```

```{r 2019 }
punkt5K_1_2019 <- left_join(punkt5_1_2019, punkt5K_2019)
punkt5K_1_2019 <- select(punkt5K_1_2019, Aar, Naering, total_Norge, Karmoey)
punkt5K_1_2019 <- mutate(punkt5K_1_2019, Lq_2019_K_N=((Karmoey/15978)/(total_Norge/2710435)),
                      Lokalnaering = case_when(Lq_2019_K_N > 1 ~ "1"),
                          Basisnaering = case_when(Lq_2019_K_N < 1 ~ "1"))
```

### Basemultiplikator Haugesund mot nasjonalt 2008:

\$ E_t\$ total sysselsetting: 21322

\$ E_b\$ sysselsetting i basisnæringer:

```{r basisnæringer 2008h}
74 + 1263 + 405 + 286 + 995 + 1029 + 927 + 1422 + 675 + 74
```

\$ E_s\$ sysselsetting i lokalnæringer:

```{r lokalnæringer_2008h}
21322-7150
```

$$  E_t = E_b + E_s <- 21322 = 7150 - 14172$$

```{r}
14172/21322
```

$$ E_s = aE_t   -> 14172=a*21322   ->  14172/21322=a $$ $$a=0.6646656$$

$$ \frac{1}{1-a} = basemultiplikatoren   -> \frac{1}{1-0.6646656}=basemultiplikator $$

```{r}
1/(1-0.6646656)
```

$$ basemultiplikator = 2.982098 $$

### Basemultiplikator Haugesund mot nasjonalt 2014:

\$ E_t\$ total sysselsetting: 22190

\$ E_b\$ sysselsetting i basisnæringer:

```{r basisnæringer 2014h}
70 + 416 + 1294 + 1069 + 477 + 219 + 915 + 1152 + 1733 + 646 + 75 
```

\$ E_s\$ sysselsetting i lokalnæringer:

```{r lokalnæringer_2014h}
22190-8066
```

$$  E_t = E_b + E_s <- 22190 = 8066- 14124$$

```{r}
14124/22190
```

$$ E_s = aE_t   -> 14124=a*22190   ->   14124/22190=a $$ $$a=0.6365029$$

$$ \frac{1}{1-a} = basemultiplikatoren   -> \frac{1}{1-0.6365029}=basemultiplikator $$

```{r}
1/(1-0.6365029)
```

$$ basemultiplikator = 2.751054$$

### Basemultiplikator Haugesund mot nasjonalt 2019:

\$ E_t\$ total sysselsetting: 21429

\$ E_b\$ sysselsetting i basisnæringer:

```{r basisnæringer 2019h}
89 + 1081 + 993 + 577 + 172 + 1173 + 765 + 1276 + 1716 +703 + 100 
```

\$ E_s\$ sysselsetting i lokalnæringer:

```{r lokalnæringer_2019h}
21429-8645
```

$$  E_t = E_b + E_s <- 21429 = 8645 - 12784 $$

```{r}
12784/21429
```

$$ E_s = aE_t   -> 12784=a*21429   ->   12784/21429=a $$ $$a=0.5965747$$

$$ \frac{1}{1-a} = basemultiplikatoren   -> \frac{1}{1-0.5965747}=basemultiplikator $$

```{r}
1/(1-0.5965747)
```

$$ basemultiplikator = 2.478774$$

## Basemultiplikator Karmøy mot nasjonalt 2008:

\$ E_t\$ total sysselsetting: 15194

\$ E_b\$ sysselsetting i basisnæringer:

```{r basisnæringer_2008k}
55 + 120 + 2026 + 267 + 136 + 117 + 420 + 514 + 394 + 2771 + 371
```

\$ E_s\$ sysselsetting i lokalnæringer:

```{r lokalnæringer_2008k}
15194-7191
```

$$  E_t = E_b + E_s <- 15194 = 7191 - 8003$$

```{r}
8003/15194
```

$$ E_s = aE_t   -> 8003=a*15194  ->   8003/15194=a $$ $$a=0.5267211$$

$$ \frac{1}{1-a} = basemultiplikatoren   -> \frac{1}{1-0.5267211}=basemultiplikator $$

```{r}
1/(1-0.5267211)
```

$$ basemultiplikator = 2.112919$$

### Basemultiplikator Karmøy mot nasjonalt 2014:

\$ E_t\$ total sysselsetting:15457

\$ E_b\$ sysselsetting i basisnæringer:

```{r basisnæringer_2014k}
337 + 246 + 112 + 2005 + 343 + 135 + 81 + 495 + 616 + 474 + 356
```

\$ E_s\$ sysselsetting i lokalnæringer:

```{r lokalnæringer_2014k}
15457-5200
```

$$  E_t = E_b + E_s <- 15457 = 5200 - 10257$$

```{r}
 10257/15457
```

$$ E_s = aE_t   -> 10257=a*15457  ->   10257/15457=a $$ $$a=0.6635828$$

$$ \frac{1}{1-a} = basemultiplikatoren   -> \frac{1}{1-0.6635828}=basemultiplikator $$

```{r}
1/(1-0.6635828)
```

$$ basemultiplikator = 2.9725$$

### Basemultiplikator Karmøy mot najsonalt 2019:

\$ E_t\$ total sysselsetting: 15978

\$ E_b\$ sysselsetting i basisnæringer:

```{r Basisnæringer_2019k}
329 + 307 + 123 + 1939 + 280 + 186 + 64 + 480 + 476 + 1318 + 3280 + 409
```

\$ E_s\$ sysselsetting i lokalnæringer:

```{r Lokalnæringer_2019k}
15978-9191
```

$$  E_t = E_b + E_s <- 15978 = 9191 - 6787$$

```{r}
 6787/15978
```

$$ E_s = aE_t   ->  6787=a*15978  ->    6787/15978=a $$ $$a=0.4247716$$

$$ \frac{1}{1-a} = basemultiplikatoren   -> \frac{1}{1-0.4247716}=basemultiplikator $$

```{r}
1/(1-0.4247716)
```

$$ basemultiplikator = 1.73844$$

## Resultat - basemultiplikator

Basemultiplikatoren viser forholdet mellom total sysselsetting og
sysselsettingen i basisnæringene og lokalnæringene. Når multiplikatoren
er høy betyr det at en høy andel er sysselsatt i lokalnæringer, og det
finnes klynger og enkel tilgang på innsatsvarer.

Etter vi har funnet basemulitplikatoren for Haugesund og Karmøy, målt i
ulike år og opp mot regional sysselsetting (Haugalandet), ser vi at
basemultiplklatorne er: - Haugesund 2008: 2.887204 - Haugesund 2014:
2.688393 - Haugesund 2019: 2.819605 - Karmøy 2008: 1.982774 - Karmøy
2014: 3.128947 - Karmøy 2019: 2.029468

Som vi kan se her har basemultiplikatoren i Haugesund holdt seg nok så
stabil, mens den i større grad har vært i endring på Karmøy. På Karmøy
ser vi en tydelig "topp" i 2014 hvor basemultiplikatoren var nesten
dobbelt så høy som i 2008. Dette forteller oss at i 2014 hadde Karmøy
betydelig flere sysselsatte i lokalnæringer enn i de andre årene, 2008
og 2019.

Når vi ser på resultatene fra sysselsetting i Haugesund og på Karmøy
målt opp mot nasjonal sysselsetting, ser basemultiplikatorne slik ut: -
Haugesund 2008: 2.982098 - Haugesund 2014: 2.751054 - Haugesund 2019:
2.478774 - Karmøy 2008: 2.112919 - Karmøy 2014: 2.9725 - Karmøy 2019:
1.73844

Her kan en se at Haugesund er nok så stabilt nasjonalt, slik som
regionalt. Det vil si at selv målt opp mot nasjonal sysselsetting er det
omtrent like mange som er sysselsatte i lokalnæringene i alle årene. En
kan se at basemultiplikatoren for 2014 målt opp mot nasjonal
sysselsetting er noe smått lavere, men dette er ikke mye. Det samme
gjelder for Karmøy i 2019. Det betyr at målt opp mot den nasjonale
sysselsettingen, er det litt færre som er sysselsatt i det som blir
ansett som en lokalnæringen utfra lokasjonskvotienten målt mot nasjonal
sysselsetting.

## 6. Et positivt eksogent sjokk i basis-sysselsetting

Vi skal i denne oppgaven bruke den økonomiske basemodellen for å vurdere
virkningen av et positivt eksogent sjokk i Skånevik, Ølensvåg og
Haugesund. Mer spesifikt skal vi vurdere effekten av en nyetablering av
en vindkraft/industribedrift med 500 arbeidstakere. Oppgaven er bygget
opp med utregninger av basemultiplikator per kommune og videre en
utredning av pendlerstrømmer for de ulike lokalasjonene. Det er viktig å
presisere at basemultiplikatoren viser resultatet for kommunene
lokalasjonene tilhører (tall fra 2020), og ikke lokalasjonene isolert.

```{r}
Haug_arbeid_punkt2 <- read.csv("Haug_arbeid_punkt2.csv")
```

```{r}
Sunn_arbeid_punkt2 <- read.csv("sunn_arbeid_punkt2.csv")
```

```{r}
Haug_arbeid_punkt4 <- cbind(Haug_arbeid_punkt2, Etne = Sunn_arbeid_punkt2$Etne)
                      
```

```{r}
Haug_arbeid_punkt_ny <- Haug_arbeid_punkt4 %>% 
  mutate(Haugesund1=replace_na(Haugesund, as.numeric(0)),
         Sauda1=replace_na(Sauda, as.numeric(0)),
         Bokn1=replace_na(Bokn, as.numeric(0)),
         Tysvaer1=replace_na(Tysvaer, as.numeric(0)),
         Karmoey1=replace_na(Karmoey, as.numeric(0)),
         Utsira1=replace_na(Utsira, as.numeric(0)),
         Vindafjord1=replace_na(Vindafjord, as.numeric(0)),
         Etne1=replace_na(Etne, as.numeric(0)))
```

```{r, NA.rm=TRUE}
Haug_arbeid_punkt_ny = mutate(Haug_arbeid_punkt_ny, tot_H1 = Haugesund1+Sauda1+Bokn1+Tysvaer1+Karmoey1+Utsira1+Vindafjord1+Etne1)
```

```{r}
punkt6<- Haug_arbeid_punkt_ny%>% 
  select(Naering, Aar, Haugesund1, Vindafjord1, Etne1,tot_H1)
```

```{r}
punkt6 <- filter(punkt6, Aar %in% "2020")
```

## Haugesund kommune, 2020

```{r}
Haugesund_2020 <- select(punkt6, Naering, Aar, Haugesund1, tot_H1)
```

```{r}
Haugesund_2020<- mutate(Haugesund_2020, Lq_Haugesund_2020 = ((Haugesund1/20852)/(tot_H1/50584)))
```

```{r}
Haugesund_2020 <- mutate(Haugesund_2020 , Lokalnaering = case_when(Lq_Haugesund_2020 > 1 ~ "1"),
                          Basisnaering = case_when(Lq_Haugesund_2020 < 1 ~ "1"))
```

-   $E_t$ total sysselsetting: 50584
-   $E_s$ sysselsetting i basisnæringer:

```{r Basisnæringer_Haug_2020}
694+425+2879+751+604+166+1098+1157+1720+5713+713
```

$E_b$ sysselsetting i lokalnæringer:

```{r Lokalnæringer_Haug_2020}
50584-15920
```

## Basemultiplikator Haugesund kommune, 2020

$$E_t = E_b + E_s   \rightarrow  50584 = 34664 + 15920$$

$$E_s = aE_t   \rightarrow 15920=a\cdot50584   \rightarrow   15920/50584=a$$

```{r}
15920/50584
```

$$a=0.314724$$

$$E_t(1-a) = \bar{E}_b \rightarrow 50584(1-0.314724)=\bar{E}_b$$

```{r}
50584*(1-0.314724)
```

$$\bar{E}_b=34664$$

$$\frac{1}{1-a} = basemultiplikatoren   \rightarrow \frac{1}{1-0.314724}=basemultiplikator$$

```{r}
1/(1-0.314724)
```

$$basemultiplikator = 1.459266$$

## Vindafjord kommune, 2020

```{r}
Vindafjord_2020 <- select(punkt6, Naering, Aar, Vindafjord1, tot_H1)
```

```{r}
Vindafjord_2020 <- mutate(Vindafjord_2020, Lq_Vindafjord_2020 = ((Vindafjord1/4898)/(tot_H1/50584)))
```

```{r}
Vindafjord_2020 <- mutate(Vindafjord_2020 , Lokalnaering = case_when(Lq_Vindafjord_2020 > 1 ~ "1"),
                          Basisnaering = case_when(Lq_Vindafjord_2020 < 1 ~ "1"))
```

-   $E_t$ total sysselsetting: 50584
-   $E_s$ sysselsetting i basisnæringer:

```{r Basisnæringer_Vind_2020}
578+887+101+638+149+216+31
```

$E_b$ sysselsetting i lokalnæringer:

```{r Lokalnæringer_Vind_2020}
50584-2600
```

## Basemultiplikator Vindafjord kommune, 2020

$$E_t = E_b + E_s   \rightarrow  50584 = 47984 + 2600$$

$$E_s = aE_t   \rightarrow 2600=a\cdot50584   \rightarrow   2600/50584=a$$

```{r}
2600/50584
```

$$a=0.05139965$$

$$E_t(1-a) = \bar{E}_b \rightarrow 50584(1-0.05139965)=\bar{E}_b$$

```{r}
50584*(1-0.05139965)
```

$$\bar{E}_b=47984$$

$$\frac{1}{1-a} = basemultiplikatoren \rightarrow \frac{1}{1-0.05139965}=basemultiplikator$$

```{r}
1/(1-0.05139965)
```

$$basemultiplikator = 1.054185$$

## Etne kommune, 2020

```{r}
Etne_2020 <- select(punkt6, Naering, Aar, Etne1, tot_H1)
```

```{r}
Etne_2020<- mutate(Etne_2020, Lq_Etne_2020 = ((Etne1/1613)/(tot_H1/50584)))
```

```{r}
Etne_2020 <- mutate(Etne_2020 , Lokalnaering = case_when(Lq_Etne_2020 > 1 ~ "1"),
                          Basisnaering = case_when(Lq_Etne_2020 < 1 ~ "1"))
```

-   $E_t$ total sysselsetting: 50584
-   $E_s$ sysselsetting i basisnæringer:

```{r Basisnæringer_Etne_2020}
172+242+51+68
```

$E_b$ sysselsetting i lokalnæringer:

```{r Lokalnæringer_Etne_2020}
50584-533
```

## Basemultiplikator Etne kommune 2020

$$E_t = E_b + E_s   \rightarrow  50584 = 50051 + 533$$

$$E_s = aE_t   \rightarrow 533=a\cdot50584   \rightarrow   533/50584=a$$

```{r}
533/50584
```

$$a=0.01053693$$

$$E_t(1-a) = \bar{E}_b \rightarrow 21322(1-0.01053693)=\bar{E}_b$$

```{r}
50584*(1-0.01053693)
```

$$\bar{E}_b=50051$$

$$\frac{1}{1-a} = basemultiplikatoren   \rightarrow \frac{1}{1-0.01053693}=basemultiplikator$$

```{r}
1/(1-0.01053693)
```

$$basemultiplikator = 1.010649$$

## Et positivt eksogent sjokk i basis-sysselsetting; Haugesund, Ølensvåg og Skånevik

Haugesund:

$$basemultiplikator \cdot 500 = 1.459266\cdot 500$$

```{r}
1.459266*500
```

Ølensvåg:

$$basemultiplikator\cdot 500 = 1.054185\cdot 500$$

```{r}
1.054185*500
```

$$basemultiplikator\cdot 500 = 1.010649\cdot 500$$

```{r}
1.010649*500
```

## Forklaring av resultatet

Etter å ha multiplisert basemultiplikatoren for de ulike kommunene med
500 nye arbeidstakere, er resultanene som følger:

**Haugesund:** 729.633 samlet lokal sysselsetningsøkning knyttet til
etableringen av den nye bedriften **Ølensvåg:** 527.0925 **Skånevik:**
505.3245

Vi har videre tolket resultatene hvor vi har tatt totalen og trukket fra
500 for å finne hvor stor andel som tilhører basisnæringen og hvor stor
andel som tilhører lokanæringen.

-   **Haugesund:** 729.633 729.633 - 500 = 229.633 500 tilhører
    basisnæringen og resterende $229.633 \approx 230$ tilhører
    lokalnæringen.

-   **Ølensvåg:** 527.0925 527.0925 - 500 = 27.0925 500 tilhører
    basisnæringen og resterende $27.0925 \approx 27$ tilhører
    lokalnæringen.

-   **Skånevik:** 505.3245 505.3245 - 500 = 5.3245 500 tilhører
    basisnæringen og resterende $5.3245\approx 5$ tilhører
    lokalnæringen.

## Haugesund

Haugesund er en by som tilhører Haugesund kommune og fungerer som
regionsenter for Haugalandet. Byens areal er på 72,68 $km^2$ med et
befolkningstall på ca. 37 000 (ekskludert Karmøy). Haugesund er i dag
kjent som shipping- og industriby som også byr på kultur, shopping,
restauranter og andre lignende opplevelser. Som nevnt tidligere, har
Haugesund fått et resultat på 729.633, der av ca. 230 er nye
arbeidstakere i lokale bedrifter som følge av etablering av
industribedrift. Sammenlignet med Ølensvåg og Skånevik vil det være
naturligere at det dannes flere arbeidsplasser i Haugesund med tanke på
byens posisjon, rolle og lignende. Men på grunn av pendling, vil ikke
alle disse 230 lokale arbeidstakerne tilhøre Haugesund, men også andre
nabobyer. Dette blir nærmere forklart under avsnittet "pendling".

## Ølensvåg

Ølensvåg er et tettsted i Vindafjord kommune med rundt 910 innbyggere.
Selvom det er et lite tettsted, er Ølensvåg likevel kjent for store
bedrifter innenfor industri og entreprenørskap. Store milliardbedrifter
som Ølen betong, Westcon og Omega 365 er blant bedriftene. Likevel er
felles for alle bedriftene at de er etablerte flere steder i Norge, hvor
både Westcon og Omega 365 også er etablert i utlandet. Videre er også
fellesnevneren at bedriftene har sitt opphav i Ølensvåg, men flere av
firmaenes arbeidsplassene er etablert andre steder i både inn- og utland
[@hagevik]. På bakgrunn av tettstedets størrelse vil pendlertallene for
tettstedet være relevant. Både fordi tettstedet kun har 910 innbyggere,
men også fordi det høyst sannsynlig tiltrekker seg arbeidere ettersom at
tettstedet har flere veletablerte bedrifter og er tilbyder av flere
arbeidsplasser. Vindafjord (Ølensvåg) endte opp med et resulat på
527.0925 etter vi multipliserte basemultiplikator med 500
arbeidsplasser. Dette betyr, som tidligere beskrevet, at 500 tilhører
basisnæringen og resterende $27.0925 \approx 27$ tilhører lokalnæringen.
Resultatet har ikke tatt høyde for inn- og utpendlere, dette vil bli
tatt høyde for i neste del av oppgaven.

## Skånevik

Skånevik er et tettsted i Etne kommune med 553 innbyggere [@tettsted].
Tettstedet har en rekke lokalbedrifter, men er nok mest kjent for å ha
en voldsom økning i befolkning på sommerstid under Bluesfestivalen.
Ettersom tettstedet Skånevik er lite og er tilbyder av mange
arbeidsplasser, vil det være nærliggende å tro at det er større andel
utpendlere enn innpendlere. Resultatet av basemultiplikatoren ganget med
de 500 nylige introduserte arbeidsplassene gir et resultat på 505.3245,
hvorav 500 tilhører basisnæringen og resterende $5.3245\approx 5$
tilhører lokalnæringen. Videre info ang. viktigheten av pendlerstrøm for
tettstedet vil bli presentert i den kommende delen av arbeidskravet.

## Pendlere

I denne delen av oppgaven skal vi benytte oss av opplysningene fra
tidligere hvor vi fant den samlede sysselsettingsimpulsen for regionen
gjennom etableringen av denne vindkraftvirksomheten. Ved en slik
etablering vil dette ikke kun påvirke den lokale kommunen, men effekten
av et slikt eksogent sjokk vil også smittes videre til nabokommuner,
nærmere bestemt gjennom pendlestrømmer. Dermed skal vi i denne delen av
oppgaven ta for oss disse nye virkningene på pendlestrømmer og hvordan
denne spres mellom kommunene.

Fra oppgave 4 i dette arbeidskravet fant vi andelen av innpendling i
prosent for de bestemte kommunene. Ved et overblikk på grafen ser vi at
Haugesund er en av de største innpendling kommunene i regionen
Haugalandet, med en jevn og stabil utvikling over tid som har ligget
rundt 40%. Denne høye andelen av innpendling til Haugesund kommune kan
forklares ved at dette er ansett som regionens senter, og at Haugesund
har en relativt lav $b=\frac{P}/{E_r}$, som er antall folk per
arbeidsplass, som tilsvarende vil reflektere kommunen sine
pendlerstrømmer.

Grafen fra oppgave 4 fremviser også andelen utpendling fra de bestemte
kommunene og vi ser utfra denne at kommunene med høyest andel utpendling
i prosent er Tysvær og Sveio, som også er nabokommunene til Haugesund.
Sveio for eksempel er en typisk utpendlings kommune, siden kommunen
innehar relativt få arbeidsplasser i forhold til befolkningen. Kommunen
har hatt en stor befolkningsvekst de seneste årene, men denne virkningen
vil i hovedsak kunne bli forklar gjennom tilgjengeligheten Sveio har til
andre kommuner som Haugesund og Stord, framfor den lokale
sysselsettingsveksten innad i kommunen.

Vi skal i første delen av oppgaven se hvordan dette eksogene sjokket vil
påvirke Haugesund og nabokommunene Tysvær og Sveio. Forutsetningene er
at 20% av arbeidstakerne vil komme fra Sveio og 10% fra Tysvær kommune.
Videre er dette sjokket fordelt ved at 350 av arbeidstakerne kommer fra
Haugesund, 100 fra Sveio og 50 fra Tysvær.

## Basemultiplikator for Haugesund kommune:

$basemultiplikator = 1,459266$

**Haugesund:**

$1,459266*350=510,74\approx 511$

**Sveio:**

$1,459266*100=145,92\approx 146$

**Tysvær:**

$1,459266*50=72,96\approx73$

Tallene fra de tidligere analysene fremvise at den samlede
sysselsettingsimpulsen ved etableringen av basisnæringen resulterte i
totalt 730 nye arbeidsplasser for regionen. Men fremfor at vi kun ser
denne virkningen på lokal kommune, ser vi nå ringvirkningseffektene
etableringen har på pendlestrømmene inn til kommunen. 511 av disse
arbeidstakerne kommer fra Haugesund, imens de resulterende 146 fra Sveio
og 73 fra Tysvær kommer gjennom pendlestrømmer.

## Basemultiplikator for Vindafjord kommune:

$basemultiplikator=1,054185$

**Ølensvåg:**

$1,054185*350=368,96\approx 369$

**Tysvær:**

$1,054185*100=105,42\approx105$

**Etne:**

$1,054185*50=52,71\approx53$

Ved etableringen av basisnæringen på tettstedet Ølensvåg i Vindafjord
kommune forventes det en samlet sysselsettingsimpuls på 527. Vi
forutsetter at 369 av disse arbeidstakerne kommer fra Ølensvåg, 105 fra
Tysvær og 53 fra Etne, som begge er utpendlingskommuner.

## Basemultiplikator for Etne kommune:

$basemultiplikator=1,010649$

**Skånevik:**

$1,010649*350=353,73\approx354$

**Vindafjord:**

$1,010649*100=101,06\approx101$

**Tysvær:**

$1,010649*50=50,53\approx50$

Den samlede sysselsettingsimpulsen ved etableringen i Skånevik vil være
505 arbeidsplasser for Etne kommune. Hvorav, 354 av arbeidstakerne
kommer fra Skånevik, 101 fra Vindafjord og 50 fra Tysvær kommune.

# 7. Shift Share Analyse

```{r}
Tab_shift_share <- read_excel("Data/Tab_shift_share.xlsx", 
    col_types = c("text", "text", "numeric", 
        "numeric", "numeric"))
View(Tab_shift_share)
```

```{r}
Tab_shift_share %>%
  select(År, Region, MIX) %>%
  filter(År %in%c( "2000-2005", "2005-2010", "2010-2015", "2015-2020"))%>%
  ggplot(mapping = aes(x = År, y = MIX, colour = Region)) +

  geom_line(aes(group = Region), lwd = 0.6) +
  theme(legend.position = 'bottom')+
  xlab("År") +
  ylab("Mix") +
  labs(colour = "Region")
```

Mix-effekten viser endringen i en spesifikk bransje eller region utover
gjennomsnittet for nasjonen. Det vil si hvor mye regionen presterte
bedre eller dårligere enn økonomien som helhet på landsbasis. Har en
region negativ MIX har de en dårlig næringssammensetning for hvordan
nasjon gjør det nå.

På x-aksen viser 2000-2005 tallene for 2005 osv...

For perioden 2005-2010 så ser vi en markant økning i midtre del av
Haugalandet, mens resten av regionen presterer dårligere enn økonomien
til nasjonen. Gass-annlegget på Kårstø i Tysvær kommune har nok mye av
æren for denne økningen.

Perioden 2010-2015 så stiger indre og ytre del av Haugalandet mens
midtre synker. Dette skyldes nok Oljekrisen i 2014.

2015-2020 perioden har alle delene av regionen samlet seg og ligger rett
under gjennomsnittet for nasjonen.

```{r}
Tab_shift_share %>%
  select(År, Region, DIF) %>%
  filter(År %in%c( "2000-2005", "2005-2010", "2010-2015", "2015-2020"))%>%
  ggplot(mapping = aes(x = År, y = DIF, colour = Region)) +
  geom_line(aes(group = Region), lwd = 0.6) +
  theme(legend.position = 'bottom')+
  xlab("År") +
  ylab("DIF") +
  labs(colour = "Region")
```

Dif forklarer hvordan deler av regionen endret seg i forhold til Norge
og den nasjonale sysselsettingen. Den viser andelen av den lokale
veksten som kan tilskrives regionens konkurransefortrinn. Dette
representerer hvor mye regionen presterte over eller under sammenlignet
med landsgjennomsnittet og bransjegjennomsnittet.

I 2005 ser vi at at alle delene av regionen har høyere vekst enn
nasjonalt sett.

For året 2010 har dif-effekten vært størst hos den indre delen av
Haugalandet. Vi har lagt inn Vindafjord kommune i indre delen av
regionen (kanskje den skulle vært midtre). Vindafjord kommune inneholder
Ølen/Ølensvåg, som har store industribedrifter som Westcon og Ølen
Betong.

I 2015 synker hele Haugalandet. Dette er på grunn av Olje-krisen for
2014.

For 2020 tallene ser vi at ytre delen av Haugalandet har stabilisert seg
etter olje-krisen i 2014, mens indre og midtre delen av regionen
fortsatt faller.

```{r}
Tab_shift_share %>%
  select(År, Region, Sum) %>%
  filter(År %in%c( "2000-2005", "2005-2010", "2010-2015", "2015-2020"))%>%
  ggplot(mapping = aes(x = År, y = Sum, colour = Region)) +
  geom_line(aes(group = Region), lwd = 0.6) +
  theme(legend.position = 'bottom')+
  xlab("År") +
  ylab("Sum") +
  labs(colour = "Region")
```

Vi ser til slutt at ytre delen av Haugalandet følger Haugalandet tett.
Grunnnen til dette er at ytredelen består av Karmøy og Haugesund kommune
(og Utsira), og disse to er de største kommunene i Haugalandet. Når Dif
faller er det tegn til at det ikke er produktiviteten som gjør det og vi
får en mer "jobs follow people" tendens på Hauglandet enn at "people
follow jobs".

## Kritikk

Vi har her tatt med alle næringene for deler av regionen. Det ville nok
gitt bedre resultater å sammenligne ulike sektorer hver for seg og sett
dette opp mot mix og dif effektene. For eksempel så er Helse og
Undervisning en del av Shift Share analysen som eg tungt offentlig
forvaltet.

## **Referanser**





