---
title: "Arbeidskrav"
subtitle: "MSB 106 - Anvendt by- og regionaløkonomi"
author: "Gruppe 2"
output:
  pdf_document: default
  html_notebook: default
lang: nb-NO
---
```{r setup, message = FALSE, echo = FALSE}
library(tidyverse)
library(lubridate)
library(PxWebApiData)
library(readr)
library(ggplot2)
library(dplyr)
library(REAT)
library(readxl)
knitr::opts_chunk$set(echo=FALSE)
```

\newpage

# 3. Sysselsetting i ulike næringer, etter arbeidsstedskommune

## I denne oppgaven skal vi finne sysselsetting i de ulike næringene, etter arbeidsstedskommune.

```{r}
knr <- c("1106", "1135", "1145", "1146", "1149", "1151", "1160")
```


```{r}
Haug_bo_raw <- ApiData(
  url = "07984",
  Region = list("vs:KommunerS", knr), 
  NACE2007 = TRUE,
  Kjonn = "0",
  ContentsCode = "Sysselsatte",
  Tid = c(as.character(2008:2020)),
  Alder = c("15-74", "55-66", "67-74"),
  makeNAstatus = FALSE
)
```



```{r}
Haug_bo <- Haug_bo_raw$`07984: Sysselsatte per 4. kvartal, etter region, næring (SN2007), kjønn, alder, statistikkvariabel og år` %>% 
  tibble() %>% 
  rename(
    Knr = region,
    Aar = år,
    Naering = `næring (SN2007)`
  )
```

```{r }
names(Haug_bo_raw)[1] <- "desc4"
```


```{r}
Haug_bo <- Haug_bo %>% 
  mutate(knavn = Haug_bo_raw$Knr)
```


```{r}
Haug_bo <- Haug_bo %>% 
  pivot_wider(
    names_from = Knr,
    values_from = value)
```

## Legger her til en total for Haugalandet. 
```{r}
Haug_bo = mutate(Haug_bo, tot_h = Haugesund+Sauda+Bokn+Tysvær+Karmøy+Utsira+Vindafjord)
```

## Sunnhordaland
```{r}
knr_sunn <- c("1211", "1216",
         "1219", "1221", "1222", "1223", "1224", "1228", "1231")
```


```{r}
Sunn_bo_raw <- ApiData(
  url = "07984",
  Region = list("vs:KommunerS", knr_sunn), 
  NACE2007 = TRUE,
  Kjonn = "0",
  ContentsCode = "Sysselsatte",
  Tid = c(as.character(2008:2020)),
  Alder = c("15-74", "55-66", "67-74"),
  makeNAstatus = FALSE
)
```


```{r}
Sunn_bo <- Sunn_bo_raw$`07984: Sysselsatte per 4. kvartal, etter region, næring (SN2007), kjønn, alder, statistikkvariabel og år` %>% 
  tibble() %>% 
  rename(
    Knr = region, 
    Naering = `næring (SN2007)`,
    Aar = år
  )
```

```{r}
names(Sunn_bo_raw)[[1]]<-"desc5"
```

```{r}
Sunn_bo <- Sunn_bo %>% 
  mutate(knavn = Sunn_bo_raw$Knr)
```

```{r}
Sunn_bo <- Sunn_bo %>% 
  pivot_wider(
    names_from = Knr,
    values_from = value)
```

## fra kommune nummer til kommune navn 
```{r}
names(Sunn_bo)[[6]] <- "Etne"
names(Sunn_bo)[[7]] <- "Sveio"
names(Sunn_bo)[[8]] <- "Boemlo"
names(Sunn_bo)[[9]] <- "Stord"
names(Sunn_bo)[[10]] <- "Fitjar"
names(Sunn_bo)[[11]] <- "Tysnes"
names(Sunn_bo)[[12]] <- "Kvinnherad"
names(Sunn_bo)[[13]] <- "Odda"
names(Sunn_bo)[[14]] <- "Ullensvang"
```


```{r}
Sunn_bo = mutate(Sunn_bo, tot_s = Etne + Sveio + Boemlo+ Stord+ Fitjar+ Tysnes+ Kvinnherad + Odda + Ullensvang)
```


## Totalt anasatte i hver næring for Haugalandet
```{r}
Haug_bo %>% 
 ggplot(mapping = aes(x = tot_h, y = Naering, (angle=0))) +
  scale_fill_distiller(palette = "Dark2") +
  geom_line(aes(group = Naering, colour = Naering)) +
  scale_size_manual(values = c(seq(2.0, 2, by = -0.1))) +
  geom_hline(yintercept = 0) +
  labs(title = "Haugalandet", x = "Totalt ansatte", y = "Antall ansatte i  \n alle næringer") +
  theme(axis.title.y = element_text(angle=0))+
  theme(legend.position = 'bottom')
```

Grafen ovenfor viser til antall ansatte i ulike næringer på Haugalandet. Ut i fra grafen kan en se at Helse- og omsorgstjenester er næring med høyest antall ansatte på Haugalandet. 



## Totalt anasatte i hver næring for Sunnhordland

```{r}
Sunn_bo %>% 
 ggplot(mapping = aes(x = tot_s, y = Naering, (angle=0))) +
  scale_fill_distiller(palette = "Dark2") +
  geom_line(aes(group = Naering, colour = Naering)) +
  scale_size_manual(values = c(seq(2.0, 2, by = -0.1))) +
  geom_hline(yintercept = 0) +
  labs(title = "Sunnhordaland", x = "Totalt ansatte", y = "Antall ansatte i  \n alle næringer") +
  theme(axis.title.y = element_text(angle=0))+
  theme(legend.position = 'bottom')
```


I figuren ovenfor fremstilles det antall ansatte i de ulike næringene i Sunnhordland, her kan en se at helse- og soisaltjenester har flest ansatte.  


```{r}
lokaliseringskvotienter <- read_excel("~/Documents/Master i sivilokonom/2. Semester/Anvendt by- og regionaløkonomi/lokaliseringskvotienter.xlsx")
```


Under *lokaliseringskvoienter* har vi sett på tre ulike sektorer både på Haugalandet og for Sunnhordland. Vi valgte da ut industri, helse og sosialtjenester og varehandel, reperasjon av motorvogner. Det ble valgt ut tre forskjellige år, da første året som er 2008, 2010 og det siste året som var 2020. Aldersgruppen vi valgte var 15 til 74, fordi vi ser at denne aldersgruppen inneholder høyest tall av ansatte. 

*Haugalandet*

Resultatet til sektoren **industri** Haugalandet ble på for årene 2008, 2010 og 2020 ble 
1.527396811, 1.434975844 og 1.601509868. Alle årene så sier resultatet at det er en basisnæring på Haugalandet. Haugesund, Karmøy og Tysvær er de tre største kommunene med flere industri bedrifter, de har for eksempel Aibel, Hydro og Equinor. 

**Helse- og sosialtjenester** ble våre resultater for 2008, 2010 og 2020, slik 
0.9962243996, 0.9816929097 og 1.026935838. Når det kommer til helse- og sosialtjenester så vil en si her at det er en lokalnæring, dette fordi dem tilbyr å hjelpe menneskene lokalt. 

I **varehandel, reperasjon av motorvogner** ble resultatene for 2008, 2010 og 2020,
0.9372344155, 0.9562311403 og 0.9144987383. Varehandel, reparasjon av motorvogner vil være en lokalnæring, dette på grunn av at et verksted i nærheten tilbyr tjenester til de lokale.
 


*Sunnhordland*

For **industri** sektoren i Sunnhordland har vi brukt samme år, og samme aldersgruppe, der våre resultater ble 2.039077786, 2.05242696 og 0. Industrien i Sunnhordland vil vi påstå er en basisnæring, for når vi tar Westcon som et eksempel, så gir dem produkter og tjenester til andre folk/bedrifter i andre kommuner eller regioner. 


**Helse- og sosialtjenester** ble våre resultater for 2008, 2010 og 2020, slik
1.8936, 2.2833 og 0 (mangel på informasjon for 2020). Slik som det er for Haugalandet, så vil helse- og sosialtjenesten være en lokalnæring i Sunnhordland. Dette fordi sykehuser skal hjelpe folkene som er i nærheten, og det er derfor man har et sykehus i de fleste kommuner. 

I **varehandel, reperasjon av motorvogner** ble resultatene for 2008, 2010 og 2020 var våre svar 1.104, 1.2475 og 0. Her tenker vi det samme slik som vi forklarte under Haugalandet, der dette vil bli en lokalnæring.  


I den romlige Gini-koeffisienten har vi valgt å se på samme sektorene som vi brukte for å finne lokaliseringskovientene. Da årene 2008, 2010 og 2020. Aldersgruppen er 15-74 år og sektorene er industri, helse- og sosialtjenester og varehandel, reperasjon av motorvogner. Ved måling av Gini-koeffisienten måler vi hvor stor avstanden på "rik" og "fattig" i fylket, tallet skal ligge i mellom 0-1. 0 betyr at det er lik inntekt som formue for alle i landet, og på 1 er det de tlik inntekt og formue for en person. 


*Haugalandet*

Industri gir et resultat på 0,08818581974, som vil si at den er så å si null og tilsvarer en nok så lik inntekt som formue innen sektoren industi på Haugalandet. 

Innen Helse- og sosialtjenster fikk vi svaret 0.0576.Der resultatet blir det samme som i sektor industri. Der helse- og sosialtjenesten har nok så lik formue som inntekt. 

I varehandel, reperasjon av motorvogner var svaret vårt 0.0368, som gir et enda lavere resultat enn de andre, men har samme betydning at det er lik inntekt som formue innen den sektoren. 


*Sunnhordland*
På grunn av mangel for informasjon i år 2020, er det kun to år som er regnet med i denne delen. 

Industri ga oss et resultat på 0.0568 der en ser at formue og inntekt er nok så like for industri sektoren. 

Resultatet til helse- og sosialtjenester er 0.056804 nok så likt tall som på Haugalandet, som også lik inntekt som formue. 

Innen varhandel, reperasjon av motorvogner i Sunnhordland var vårt resultat 0.03182
og gir en lik inntekt som formue innen sektoren.



En kan se ut i fra alle resultatene så ga det oss en lik inntekt og formue på alle sektorene vi valgte ut. i manglet et år på hver sektor i Sunnhordland som kan ha gitt oss andre tall en hva den kunne blitt. Vi antar at resultatene er gode og har gitt oss rett svar i forhold til å måle Gini-koeffisienten. 


*RDI*

Under målet for mangfold av næringer, RDI, ser vi på samme sektorene som ovenfor. Med RDI måler vi om den regionale næringen er lik den nasjonale næringen, jo høyere RDI en er jo mer lik er den regionale næringen den nasjonle næringen. 

*Haugalandet*
Resultatet vi fikk i industri var 65.7341, det vil si at den regionale næringen(industri) er ikke så lik som den nasjonal næringen(industri). 

Når det kommer til næringen helse- og sosialtjenesten fikk et tall på 1498.289 som tilsvarer en høy RDI, og vil si at sektoren helse- og sosialtjenessten regionalt på Haugalandet er svært lik den nasjonale næringen. 

Innen varhandel, reperasjon av motorvogner fikk vi resultatet 356.211 har et høyee RDI tall enn industri som tilsvarer at den er mær lik den nasjonale næringen(arhandel, reperasjon av motorvogner) enne sektoren industri er den nasjonale. 

*Sunnhordland* 
Industri næringen i Sunnhordland fikk vi resultatet 0.1231, som vil si at det er et veldig lav RDI. Det vil si at den regionale industrien er ikke lik den najsoanle næringen. 

Samme gjelder helse- og sosialtjenesten 0.12925 som også tilsvarer ingen likhet med den nasjonale næringen. 


Varhandel, reperasjon av motorvogner fikk et negativ resultat minus 0.0442, som vil si at det er ingen likhet mellom den najsonale og regionale næringen. 


\newpage

# 4. Pendling mellom de ulike kommunene i regionen

```{r}
library(readxl)
Tab_03321_andeler <- read_excel("Data/Tab_03321_andeler.xlsx", 
    col_types = c("text", "text", "text", 
        "text", "text", "numeric", "numeric", 
        "numeric"))
```

# Pendler ut

```{r}
Tab_03321_andeler %>%
  select(aar, b_knavn_new, Ut_pendlere) %>%
  filter(b_knavn_new %in% c("Tysvær", "Karmøy", "Haugesund", "Bokn", "Utsira", "Vindafjord", "Etne", "Sveio", "Bømlo", "Stord", "Fitjar", "Tysnes")
    ) %>%
  ggplot(mapping = aes(x = aar, y = Ut_pendlere, colour = b_knavn_new)) +
  geom_line(aes(group = b_knavn_new), lwd = 0.6) +
  theme(legend.position = 'bottom')+
  xlab("År") +
  ylab("Utpendling %") +
  labs(colour = "Kommune")
```

Det vi ser ut i fra grafen er at det er to kommuner som skiller seg klart ut når det kommer til andel utpendlere(Tysvær og Sveio). Grunnen til det er at disse kommunene er nabokommunene til Haugesund som er et arbeidssenter på haugalandet. Fitjar er også en kommune med høy andel utpendlere, grunnen til dette er litt det samme som Sveio og Tysvær, men i dette tilfelle er det Stord som arbeidssenter i sunnhordaland. Når det gjelder Bokn så er dette en liten kommune med begrenset arbeidsplasser som gir en økt utpendling til nabokommunene Karnøy, Tysvær og Haugesund.  

### Utvikling over tid

Vi ser at de små kommunene svinger mye mer enn de større kommunene. De største kommunene (Haugesund og Karmøy) er ganske flate med en jevn og moderat økning. De kommunene med størst utvikling de siste 20 årene har vært Tysvær og Bokn. Tysvær er en attraktiv plass og bo fordi kvadratmeterprisen er lavere enn i Haugeusnd og reisekostnadene er overkommlige, derfor ser vi en økning i utpendlere. Når det gjelder Bokn er folketallet relativt lav, så det skal ikke store endringene til i befolkning før endringene blir radikale i utpendling. Når det gjelder resten av kommunene så er det en liten økning i alle de siste 20 årene. 


# Pendler inn

```{r}
Tab_03321_andeler %>%
  select(aar, b_knavn_new, Inn_pendlere) %>%
  filter(
    b_knavn_new %in% c("Tysvær", "Karmøy", "", "Haugesund", "Bokn", "Utsira", "Vindafjord", "Etne", "Sveio", "Bømlo", "Stord", "Fitjar", "Tysnes", "", "")
    ) %>%
  ggplot(mapping = aes(x = aar, y = Inn_pendlere, colour = b_knavn_new)) +
  geom_line(aes(group = b_knavn_new), lwd = 0.5) +
  theme(legend.position = 'bottom') +
  xlab("År") +
  ylab("Innpendling %") +
  labs(colour = "Kommune")
```

Tysvær er kommunen med flest andel innpendlere på grunn av kårstø og etableringer av nye næringsparker. De er også en av de kommunene som har hatt størst vekst over 20-års perioden. Haugesund har en ganske moderat og stabil vekst. Samtidig er de veldig høyt oppe i andel innpendling. Dette skyldes at Haugesund er regionens senter. Bokn sine svigninger kan skyldes Bokn Plast AS og hvordan de gjør det som privateid selskap. Dette er det største privateide selskapet i kommunen. Utsira er en kommune med veldig få antall beboere, så deres graf i figuren gir store og radikale endringer hvis for eksempel en familie skulle flyttet bort der i fra.

### Utviklingen over tid

Fleste kommuner har hatt en svak positiv utvikling. Utsira har hatt en negativ utvikling, men som nevnt er dette en kommune med svært få innbyggere.


# Bor og jobber i samme kommune

```{r}
Tab_03321_andeler %>%
  select(aar, b_knavn_new, b_og_a) %>%
  filter(
    b_knavn_new %in% c("Tysvær", "Karmøy", "Sauda", "Haugesund", "Bokn", "Utsira", "Vindafjord", "Etne", "Sveio", "Bømlo", "Stord", "Fitjar", "Tysnes", "Kvinnherad", "Ullensvang")
    ) %>%
  ggplot(mapping = aes(x = aar, y = b_og_a, colour = b_knavn_new)) +
  geom_line(aes(group = b_knavn_new), lwd = 0.5) +
  theme(legend.position = 'bottom')+
  xlab("År") +
  ylab("Bo- og arbeidskommune %") +
  labs(colour = "Kommune")
```

Vi ser at Sauda og Ullensvang har en stor og stabil andel av bosatte og sysselsatte innenfor samme kommune. Dette skyldes at Sauda og Odda (Odda ligger i Ullensvang), har vært byer med relativ stor industri aktivitet samtidig som de ligger relativt adskilt fra andre nære, store kommuner slik som for eksempel Haugesund og Bergen.

### Oppsummering

Pendlestrømmene øker i regionen, samtidig som vi ser at de som bor og jobber i samme kommune er avtakende i 20-års perioden.

Veinettet forbedres i tillegg til at prisene på eiendom og bolig er rimeligere per kvardratmeter utenfor de mest sentrerte plassene.

Sveio er et eksempel på hvor pendlestrømmen har økt og bosatt og sysselsatt i kommunen har synket. Sveio er en kommune med store utviklingspotensialet innenfor eiendom og bolig samtidig som avstanden til Haugesund er kort.




