---
title: "Punkt 2."
output: html_notebook
editor_options: 
  markdown: 
    wrap: 72
---

```{r}
suppressPackageStartupMessages({
library(PxWebApiData)
library(dplyr)
library(tidyverse)
library(lubridate)
library(REAT)
})
knitr::opts_chunk$set(echo = FALSE, include = FALSE)
```

# 2. Mål for beskrivelse av næringsstrukturen.

```{r hente datasett}
Haug_arbeid <- read_csv("Data/Haug_arbeid.csv") 
Sunn_arbeid <- read_csv("Data/Sunn_arbeid.csv")
```

```{r rydde datasett H}
Haug_arbeid_punkt2 = mutate(Haug_arbeid, tot_H = Haugesund+Sauda+Bokn+Tysvaer+Karmoey+Utsira+Vindafjord)
Haug_arbeid_punkt2 = filter(Haug_arbeid_punkt2, Alder == c("15-74"))
```

```{r rydde datasett S}
names(Sunn_arbeid)[[13]] <- "Odda_og_Ullensvang"
Sunn_arbeid_punkt2 = mutate(Sunn_arbeid, tot_S =  Etne+Sveio+Boemlo+Stord+Fitjar+Tysnes+Kvinnherad+Odda_og_Ullensvang)
Sunn_arbeid_punkt2 = filter(Sunn_arbeid_punkt2, Alder == c("15-74"))
```

```{r left_join}
arbeid_punkt2_first = left_join(Haug_arbeid_punkt2, Sunn_arbeid_punkt2)
```

```{r legge inn total av alle kommuner}
arbeid_punkt2 =mutate(arbeid_punkt2_first, tot = tot_H+tot_S)
```

```{r rydde}
rm (arbeid_punkt2_first, Haug_arbeid, Sunn_arbeid)
```

%\>%

## Lokaliseringskvotienter

### Haugesund: 05-09 Bergverksdrift og utvinning

```{r df 2008}
df2008 = filter(arbeid_punkt2, Aar == c("2008"))
```

```{r 2008}
locq(452, 21322, 1338, 47530, industry.names = Bergverksdrift_utvinning_2008, plot.results = FALSE,
LQ.method = "m", plot.title = "Localization quotients", 
bar.col = "lightblue", line.col = "red", arg.size = 1)
```

```{r df 2014}
df2014 = filter(arbeid_punkt2, Aar == c("2014"))
```

```{r 2014}
locq(416, 22190, 1521, 49518, industry.names = Bergverksdrift_utvinning_2014, plot.results = FALSE,
LQ.method = "m", plot.title = "Localization quotients", 
bar.col = "lightblue", line.col = "red", arg.size = 1)
```

```{r df 2019}
df2019 = filter(arbeid_punkt2, Aar == c("2019"))
```

```{r 2019}
locq(685, 21429, 1752, 49295, industry.names = Bergverksdrift_utvinning_2020, plot.results = FALSE,
LQ.method = "m", plot.title = "Localization quotients", 
bar.col = "lightblue", line.col = "red", arg.size = 1)
```

Her har vi beregnet lokaliseringskvotient for næringen "bergverksdrift
og utvinning" med NACE-kode 05-09. Den beregnes slik: (sysselsetting i
gitt bransje i Haugesund/total sysselsetting i Haugesund)/(sysselsetting
i gitt bransje i alle kommunene/sysselsetting i alle kommunene vi har
med i oppgaven vår).

Som vi kan se har lokaliseringskvotienten her endret seg noe med tiden.
Dette tolker vi som at konsentrasjonen av industrien (bergverksdrift og
utvinning) i Haugesund er i endring, men fordi tallet hele tiden er
lavere enn 1, kan vi se at industrien er underrepresentert i Haugesund,
målt opp mot hele området vårt (alle kommunene i vårt datasett). For
eksempel vil tallet 0.8994 si at i Haugesund er det målt opp mot området
i helhet, 89% arbeidsplasser innenfor bransjen.

Det er flere grunner til at lokaliseringskvotienten endrer seg. En kan
være at antall sysselsatte innenfor næringer øker i kommunen, eller at
totalt antall i næringen i regionen minker.

```{r koeffisient_mot_nasjonal_2008}
locq(452, 43265, 1338, 2525000, industry.names = Bergverksdrift_utvinning_nasjonal_2008, plot.results = FALSE,
LQ.method = "m", plot.title = "Localization quotients", 
bar.col = "lightblue", line.col = "red", arg.size = 1)
```

```{r koeffisient_mot_nasjonal_2019}
locq(685, 58757, 1752, 2710435, industry.names = Bergverksdrift_utvinning_nasjonal_2019, plot.results = FALSE,
LQ.method = "m", plot.title = "Localization quotients", 
bar.col = "lightblue", line.col = "red", arg.size = 1)
```

Her har vi beregnet koeffisienten for bergverksdrift- og utvinning i
Haugesund, mot nasjonalt for årstallene 2008 og 2019.

Når vi ser på disse koeffisientene, ser vi at bergverksdrift- og
utvinning i Haugesund er overrepresentert sett opp mot hele landet.

### Haugesund: 86-88 Helse- og sosialtjenester

```{r}
locq(4812, 21322, 9596, 47530, industry.names = Helse_og_sosialtjen_2008, plot.results = FALSE,
LQ.method = "m", plot.title = "Localization quotients", 
bar.col = "lightblue", line.col = "red", arg.size = 1)
```

```{r}
locq(5096, 22190, 10425, 49518, industry.names = Helse_og_sosialtjen_2014, plot.results = FALSE,
LQ.method = "m", plot.title = "Localization quotients", 
bar.col = "lightblue", line.col = "red", arg.size = 1)
```

```{r}
locq(5608, 21429, 11050, 49295, industry.names = Helse_og_sosialtjen_2019, plot.results = FALSE,
LQ.method = "m", plot.title = "Localization quotients", 
bar.col = "lightblue", line.col = "red", arg.size = 1)
```

Resultatene til lokaliseringskvotientene for næringen helse- og
sosialtjenester i Haugesund fremviser en relativt stabil utvikling over
tidsperioden 2008-2019. Verdien i 2008 lå på 1,12, hvor den sank til
1,09 i 2014 og steg igjen til 1,17 i 2019. Fra formelen for
lokaliseringskvotienter så vet vi at den øverste brøken vil da
representere helse- og sosialtjenester sin andel for total sysselsetting
i regionen og i nevner helse-og sosialtjenester sin andel av total
sysselsetting for nasjonen. Siden tallet har ligget stabilt over 1 så
reflekterer det at denne type aktiviteter er viktigere for regionen, enn
for landet. Noe som potensielt kan antyde på at Haugesund er en del av
en helse-og sosial tjenesteregion, muligens i en klynge. Vi kan også
antyde at denne type næring er en lokalnæring siden kvotienten har
såpass stabile verdier i nærheten av 1.

### Karmøy: 10-33 Industri

```{r}
locq(3357, 15194, 7491, 47530, industry.names = Industri_2008, plot.results = FALSE,
LQ.method = "m", plot.title = "Localization quotients", 
bar.col = "lightblue", line.col = "red", arg.size = 1)
```

```{r}
locq(2353, 15457, 6767, 49518, industry.names = Industri_2014, plot.results = FALSE,
LQ.method = "m", plot.title = "Localization quotients", 
bar.col = "lightblue", line.col = "red", arg.size = 1)
```

```{r}
locq(2476, 15978, 6563, 49295, industry.names = Industri_2019, plot.results = FALSE,
LQ.method = "m", plot.title = "Localization quotients", 
bar.col = "lightblue", line.col = "red", arg.size = 1)
```

For næringen industri i kommunen Karmøy kan vi se at lokalisering
kvotientene for de bestemte årene er alle over verdien 1, med 1,40 i år
2008 som er en relativt høy verdi. Noe som tilsier at dette vil være en
typisk basisnæring for kommunen, siden basisnæringer tenderer til å
svinge mer i aktivitet som dermed resulterer at også kvotientene for
denne type næring også har høyere svingninger. Vi kan også observere en
relativt stagnering i kvotientene ut tidsperioden, som potensielt
tilsier at denne type næring har blitt mindre viktigere for regionen
sammenlignet med nasjonalt sett.

### Karmøy: 86-88 Helse- og sosialetjenester

```{r}
locq(2771, 15194, 9596, 47530, industry.names = Helse_og_sosialtjen_2008, plot.results = FALSE,
LQ.method = "m", plot.title = "Localization quotients", 
bar.col = "lightblue", line.col = "red", arg.size = 1)
```

```{r}
locq(3162, 15457, 10425, 49518, industry.names = Bergverksdrift_utvinning_2014, plot.results = FALSE,
LQ.method = "m", plot.title = "Localization quotients", 
bar.col = "lightblue", line.col = "red", arg.size = 1)
```

```{r}
locq(3280, 15978, 11050, 49295, industry.names = Bergverksdrift_utvinning_2014, plot.results = FALSE,
LQ.method = "m", plot.title = "Localization quotients", 
bar.col = "lightblue", line.col = "red", arg.size = 1)
```

Lokaliseringskvotientene for helse- og sosialtjenester i Karmøy kommune
har hatt et relativt stabilt nivå gjennom tidsperioden 2008-2019, hvorav
alle verdiene har ligget i underkant av 1. Dette tilsier at denne type
aktivitet er en typisk lokalnæring for kommunen, siden vi har hatt
såpass stabile verdier rundt 1. Dette reflekterer også at hele- og
sosialtjenester er like viktig for regionen som for nasjonen.

## Gini- indeks for industrivirksomhet

Den romlige Gini-indeksen $(G_i)$ er et sentralt mål som blir brukt til
å undersøke den geografiske spredningen av en næringssektor og forstå
klyngetendenser. Resultatene av gini-koeffisientene måler hvor
konsentrert/spredten næring vil være fordelt basert på de utvalgte
kommunene i regionen. Dersom det eksisterer en sterkere klyngetendens
mellom kommunene vil man kunne forvente at verdien på gini-koeffisienten
har økt over tid og man burde som regel analysere dette på et finere
nivå enn kommunenivå om mulig.

Man benytter gini-indeksen for å undersøke hvordan den bestemte
aktiviteten er fordelt overfor geografien/regionen. Ved høye verdier av
gini-koeffisienten vil dette indikere klyngedannelser og
konsentrasjoner, imens lave verdier av koeffisienten beskriver et
forhold av jevnere spredning mellom regionene. Dersom det eksisterer en
helt jevn fordeling vil $G_i=0$.

Vi har valgt å undersøke gini-indeksen for næringen industri og de fem
utvalgte kommunene vi har benyttet oss av er Haugesund, Sauda, Bokn,
Tysvaer og Karmoey. Tilsvarende har vi brukt dataene fra 2008 og 2019
som er det første- og siste året vi har som vårt datagrunnlag.

-   **Årstall: 2008**

```{r sysselsetting for industri i de fem kommunene 2008}
E_ij <- c(2572, 468, 41, 268, 3357)
```

```{r total sysselsetting i de fem kommunene 2008}
E_j <- c(21322, 2136, 297, 4048, 15194)
```

```{r gini koeffisient for konsentrasjonen av næringen 2008}
gini.conc(E_ij, E_j)
```

-   **Årstall: 2019**

```{r sysselsetting for industri i de fem kommunene 2019}
E_ij1 <- c(2171, 360, 52, 617, 2467)
```

```{r total sysselsetting i de fem kommunene 2019}
E_j1 <- c(21429, 1945, 327, 4710, 15978)
```

```{r gini koeffisient for konsentrasjonen av næringen 2019}
gini.conc(E_ij1, E_j1)
```

Fra resultatene ser vi at gini-koeffisienten for år 2008 er på 0,21 og
for 2019 fant vi en verdi på 0,11. Dette er svært lave indekser som
tilsier at det er en jevn fordeling når det kommer til industri-næringen
blant kommunene. Vi kan også bemerke oss at koeffisienten har stagnert
betraktelig gjennom denne tidsperioden. Noe som tilsier at
klyngetendensen mellom kommunene har blitt relativt svekket.

## RDI

Et mål som kan brukes for å se på om næringsstrukturen i en region er
diversifisert eller spesialisert er RDI. RDI står for regional diversity
index. Verdien vi får forteller oss om fordelingen av arbeidsplasser,
innenfor ulike sektorer, ligner den nasjonale fordelingen.

![RDI formel, i er sektor, og Sin er andel av nasjonal
sysselsetting](RDI_formel.JPG) der sin er sektor i 's andel av samlet
nasjonal sysselsetting.

**Formel:**

$RDI_r=\frac{1}{\sum_i|\frac{E_{ir}}{E_r}-\frac{E_{in}}{E_n}|}$

### Haugesund: 05-09 Bergverksdrift og utvinning 2008:

$E_{ir}=452$ $E_r=1338$ $E_{in}=21322$ $E_n=47530$

$RDI=\frac{1}{\frac{452}{1338}-\frac{21322}{47530}}$

$RDI=\frac{1}{0,34-0,45}$

$RDI=\frac{1}{-0,11}$

$RDI=-9,09$

### Haugesund: 05-09 Bergverksdrift og utvinning 2019:

$E_{ir}=685$ $E_r=1752$ $E_{in}=21429$ $E_n=49295$

$RDI=\frac{1}{\frac{685}{1752}-\frac{21429}{49295}}$

$RDI=\frac{1}{0,39-0,43}$

$RDI=\frac{1}{-0,04}$

$RDI=-25$

Som vi kan se så har det vært en negativ utvikling i RDIen i Haugesund
innenfor næringen Bergverksdrift og utvinning, hvor
sysselsettingsandelene er sammenlignet mot regionale (kommunene vi har
med) andeler for næringen.

### Haugesund 05-09, mot nasjonal bergverksdrift og utvinning.

### 2008:

$E_{ir}=452$ $E_r=1338$ $E_{in}=43265$ $E_n=2525000$

$RDI=\frac{1}{\frac{452}{1338}-\frac{43265}{2525000}}$

$RDI=\frac{1}{0.34-0.02}$

$RDI=\frac{1}{0.32}$

$RDI=3.125$

### 2019:

$E_{ir}=685$ $E_r=1752$ $E_{in}=58757$ $E_n=2710435$

$RDI=\frac{1}{\frac{685}{1752}-\frac{58757}{2710435}}$

$RDI=\frac{1}{0.39-0.22}$

$RDI=\frac{1}{0.17}$

$RDI=5.88$

Som vi kan se så har det vært en positiv utvikling i RDIen i Haugesund
innenfor næringen Bergverksdrift og utvinning, hvor
sysselsettingsandelene er sammenlignet mot nasjonale andeler for
næringen.

Alle tallene vi har kommet frem til, både ved å sammenligne mot
regionale og nasjonale andeler, er relativt lave. Det vil si at næringen
lokalt ikke er lik sammenligningsgrunnlaget. Den har nærmet seg mest sammenlignet med nasjonale andeler i 2019, men det er fortsatt lave tall. 

