---
title: "R Notebook"
output: html_notebook 
---

```{r}
suppressPackageStartupMessages({
library(tidyverse)
library(lubridate)
library(modelr)
library(broom)
library(lmtest)
library(sandwich)
library(viridis)
  options(scipen = 999)
})
knitr::opts_chunk$set(echo = FALSE, include = FALSE)
```

# Modeller

## Leser inn data

```{r}
Tabell1 <- read_csv("Data_pkt1/Tabell1.csv")
Nas_arbeid_norge_sys <- read_csv("Data_pkt1/Nas_arbeid_norge_sys.csv")
Haug_arbeid <- read_csv("Data_pkt1/Haug_arbeid.csv")
Sunn_arbeid <- read_csv("Data_pkt1/Sunn_arbeid.csv")
show_col_types = FALSE
```

# Antall sysselsatte i ulike næringer, Norge

```{r}
names(Nas_arbeid_norge_sys)
```

```{r}
Nas_arbeid_norge_sys <- Nas_arbeid_norge_sys %>% 
  mutate(År = make_date(Aar))
```

```{r}
tabell_Norge<- Nas_arbeid_norge_sys

tabell_Norge %>% 
  ggplot(aes(x = sysselsatte)) +
  geom_line(aes(y = SN2007)) +
  ggtitle("Alle næringer, Norge, 2008-2020") + 
  theme(legend.position="bottom",
        axis.title= element_text(size=12,face="bold")) +
  labs(x="Sysselsatte", y= "Alle næringer, 00-99")+ 
  scale_color_hue(name = "00-99")
```
# TEKST

# Antall sysselsatte etter arbeidssted

-Haugalandet og Sunnhordland - en graf.
-Haugalandet og Sunnhordland mot nasjonalt --> Hvis det blir vanskelig, så kan vi ta Haugalandet vs nasjonalt og Sunnhordland vs nasjonalt. 
- Kommunene på Haugalandet opp mot Haugalandet. 
- Kommunene i Sunnhordland opp mot Sunnhordland. 


```{r}
names(Tabell1)
```

```{r}
Tabell1 <- Tabell1 %>% 
  mutate(År = make_date(Aar))
```

```{r}
tabell_haugaland <- Tabell1 %>% 
  filter(Alder == "15-74",
         Knr %in% c("1106","1135", "1145","1146", "1149", "1151", "1160"))

tabell_haugaland %>% 
  ggplot(aes(x = År)) +
  geom_line(aes(y = `00-99`, colour=knavn)) +
  ggtitle("Alle næringer, Haugalandet, 2008-2020") + 
  theme(legend.position="bottom",
        axis.title= element_text(size=12,face="bold")) +
  labs(x="År", y= "Antall sysselsatte, alle næringer")+
  scale_color_hue(name = "Kommuner")
```

```{r}
names(Nas_arbeid_norge_sys)
```

```{r}
Nas_arbeid_norge_sys <- Nas_arbeid_norge_sys %>% 
  mutate(År = make_date(Aar))
```


```{r}
Haug_arbeid<- read_csv("Data_pkt1/Haug_arbeid.csv")
View(Haug_arbeid)
show_col_types = FALSE
```

```{r}
names(Haug_arbeid)
```
