---
title: "Punkt 5"
output: html_notebook
---

```{r}
library(dplyr)
```


I oppgave 2 beregnet vi ut lokaliseringskvotienten for noen forskjellige næringer både i Haugesund og Karmøy. For næringen bergverksdrift og utvinning i Haugesund så ser man at lokaliseringskvotienten har endret seg med tiden. For i 2008 var den 0.7530472, i 2014 var den 0.6103373 og i 2019 var den 0.8994094. Dette betyr at bergverksdrift og utvinning i Haugesund er i endring. I følge pensum så er det en basisnæring når lokaliseringskvotienten er mindre enn 0, og det vil være en lokalnæring når den er over 1. Men man kan ikke alltid gå etter den, men også se på endringen over tid og andre faktorer. I dette tilfelle stemmer den, siden bergverksdrift og utvinning i Haugesund er en basisnæring.

Neste næring som er helse- og sosialtjenesten som også ligger i Haugesund. Lokaliseringskvotienten for denne næringen er i 2008 på 1.117829, i 2014 på 1.090835 og i 2019 er den på 1.167473. Vi kan se på lokaliseringskvotienten at den har vært ganske stabil gjennom tidene. Siden det har vært ganske stabilt så kan vi definere denne næringen som en lokalnæring.

Industrinæringen som ligger i Karmøy har lokaliseringskvotient i 2008 på 1.401868, i 2014 på 1.113945 og i 2019 på 1.163935. Vi kan se at lokaliseringskvotienten over tid har ikke endret seg så mye over tiden, og når det ikke endrer seg så mye så vil en påstå at det er en lokalnæring, og kvotienten er over 1 så det kan stemme med en lokalnæring. Men tenker man med litt skjønn, så vil industrien på Karmøy være en basisnæring. For eksempel er Solstad en basisnæring og ikke en lokalnæring.

Hoyts modell er en modell for byens økonomiske vekst, og formelen er følgende: 

$$ E_r = E_b + E_s  $$ 

$$ E_s = aE_r $$

$$ 0 < a < 1 $$

$$ E_b = \bar{E}_b $$

Hvor $ E_r$ er total sysselsetting, $ E_b$ er sysselsetting i basisnæringer og $ E_s$ er sysselsetting i lokalnæringer.

$$ E_r = E_b + E_s $$
d
$$ E_s = a * E_r $$

$$ E_b = \bar{E}_b $$

$$ E_r = \bar{E}_b + aE_r $$

$$ E_r(1-a) = \bar{E}_b $$

$$ E_r = \frac{1}{1-a} * E_b$$

og

$$ \Delta E_r = \frac{1}{1-a} * \Delta \bar{E}_b $$

$$ \frac{1}{1-a} = basemultiplikatoren $$

# Hoyts modell for Haugesund

For å finne tallene vi skal putte inn i formelen, må vi begynne med å lage datasett for de ulike aktuelle årstallene (2008, 2014, 2019) hvor lokaliseringskvotienten for de ulike næringene er beregnet. 

```{r}
punkt5 <- select(Haug_arbeid_punkt2, Naering, Aar, Haugesund, tot_H)
```


```{r}
Haug_arbeid_punkt2 <- read.csv("Haug_arbeid_punkt2.csv")
```



```{r}
punkt5 <- Haug_arbeid_punkt2 %>% 
  select(Naering, Aar, Haugesund, tot_H)
```

```{r}
punkt5 <- left_join(punkt5, Sunn_arbeid_punkt2) 
punkt5 <- select(punkt5, Naering, Aar, Haugesund, tot_H)
punkt5 <- filter(punkt5, Aar %in% c("2008", "2014", "2019"))
```
```{r}
punkt5_2008 <- filter(punkt5, Aar %in% c("2008"))
punkt5_2008 <- mutate(punkt5_2008, Lq_2008_Haugesund = ((Haugesund/21322)/(tot_H/47530)))
```

```{r}
punkt5_2008 <- mutate(punkt5_2008, Lokalnaering = case_when(Lq_2008_Haugesund > 1 ~ "1"),
                          Basisnaering = case_when(Lq_2008_Haugesund < 1 ~ "1"))
```


```{r}
punkt5_2014 <- filter(punkt5, Aar %in% c("2014"))
punkt5_2014 <- mutate(punkt5_2014,   Lq_2014_Haugesund=((Haugesund/22190)/(tot_H/49518)),
                      Lokalnaering = case_when(Lq_2014_Haugesund > 1 ~ "1"),
                          Basisnaering = case_when(Lq_2014_Haugesund < 1 ~ "1"))
```

```{r}
punkt5_2019 <- filter(punkt5, Aar %in% c("2019"))
punkt5_2019 <- mutate(punkt5_2019, Lq_2019_Haugesund=((Haugesund/21429)/(tot_H/49295)),
                                            Lokalnaering = case_when(Lq_2019_Haugesund > 1 ~ "1"),
                          Basisnaering = case_when(Lq_2019_Haugesund < 1 ~ "1"))
```

Som nevnt er en næring en basisnæring når lokaliseringskvotienten er under 1, og en lokalnæring når den er over 1.

## 2008
$ E_r$ total sysselsetting: 21322
$ E_b$ sysselsetting i lokalnæringer:
```{r Lokalnæringer}
3945 + 863 + 405 + 286 + 995 + 1029 + 927 + 4812 + 675
```
$ E_b$ sysselsetting i lokalnæringer:
```{r lokalnæringer}
21322-13937
```

## 2014
$ E_r$ total sysselsetting: 22190
$ E_b$ sysselsetting i basisnæringer:
```{r basisnæringer 2014}
70+416+2682+1294+1069+915+1733+75
```
$ E_s$ sysselsetting i lokalnæringer:
```{r lokalnæringer_2014}
22190-8254
```


## 2019
$ E_r$ total sysselsetting: 21429
$ E_b$ sysselsetting i basisnæringer:
```{r basisnæringer_2019}
89+685+2171+1081+993+765+1716+100
```
$ E_s$ sysselsetting i lokalnæringer:
```{r lokalnæringer_2019}
21429-7600
```


Hvor $ E_r$ er total sysselsetting, $ E_b$ er sysselsetting i basisnæringer og $ E_s$ er sysselsetting i lokalnæringer.

Total sysselsetting Haugalandet ($ E_r$):
2008: 47530
2014: 49518
2019: 49295

Lokaliseringskvotient: andelen antall arbeidsplasser i bransjen utgjør av samlet sysselsetting i området, dividert med andelen bransjen utgjør av samlet sysselsetting i Norge/regionen...


Sysselsetting i basisnæringer:

Sysselsetting i lokalnæringer: 

## Lokaliseringskvotienter (hentet fra punkt 2):

### Haugesund, bergverksdrift- og utvinning (05-09):
2008: 0.7530472
2014: 0.6103373
2019: 0.8994094


### Haugesund, Helse- og sosialtjenester (86-88)
2008: 1.117829
2014: 1.090835
2019: 1.167473

### Karmøy, Industri (10-33)
2008: 1.401868
2014: 1.113945
2019: 1.163935

### Karmøy, Helse- og sosialetjenester (86-88)
2008: 0.9033207
2014: 0.971681
2019: 0.9157818


Lokaliseringskvotient: andelen antall arbeidsplasser i bransjen utgjør av samlet sysselsetting i området, dividert med andelen bransjen utgjør av samlet sysselsetting i Norge/regionen...



## 2008:
$$ 21322 = 7385 + 13937 $$ 


## 2014: 
$$ 22190 = 8254 + 13936 $$ 
## 2019

$$ 21429 = 7600 + 13829 $$


