---
title: "R Notebook"
output: html_notebook 
---

```{r}
suppressPackageStartupMessages({
library(tidyverse)
library(lubridate)
library(modelr)
library(broom)
library(lmtest)
library(sandwich)
library(viridis)
  options(scipen = 999)
})
knitr::opts_chunk$set(echo = FALSE, include = FALSE)
```

# Modeller

## Leser inn data

```{r}
Tabell1 <- read_csv("Data_pkt1/Tabell1.csv")
Nas_arbeid_norge_sys <- read_csv("Data_pkt1/Nas_arbeid_norge_sys.csv")
Haug_arbeid <- read_csv("Data_pkt1/Haug_arbeid.csv")
Sunn_arbeid <- read_csv("Data_pkt1/Sunn_arbeid.csv")
Haug_arbeid_wide <- read_csv("Data_pkt1/Haug_arbeid_wide.csv")
Haug_arbeid_2 <- read_csv("Data_pkt1/Sunn_arbeid_2.csv")
Sunn_arbeid_2 <- read_csv("Data_pkt1/Sunn_arbeid_2.csv")
Tabell2 <- read_csv("Data_pkt1/Tabell2.csv")
show_col_types = FALSE
```

# Antall sysselsatte i ulike næringer, Norge

```{r}
names(Nas_arbeid_norge_sys)
```

```{r}
Nas_arbeid_norge_sys <- Nas_arbeid_norge_sys %>% 
  mutate(År = make_date(Aar))
```

```{r}
tabell_Norge<- Nas_arbeid_norge_sys

tabell_Norge %>% 
  ggplot(aes(x = sysselsatte)) +
  geom_line(aes(y = SN2007)) +
  ggtitle("Alle næringer, Norge, 2008-2020") + 
  theme(legend.position="bottom",
        axis.title= element_text(size=12,face="bold")) +
  labs(x="Sysselsatte", y= "Alle næringer, 00-99")+ 
  scale_color_hue(name = "00-99")
```
# TEKST

# Antall sysselsatte etter arbeidssted

-Haugalandet og Sunnhordland - en graf.
-Haugalandet og Sunnhordland mot nasjonalt --> Hvis det blir vanskelig, så kan vi ta Haugalandet vs nasjonalt og Sunnhordland vs nasjonalt. 
- Kommunene på Haugalandet opp mot Haugalandet. 
- Kommunene i Sunnhordland opp mot Sunnhordland. 

-Fikse SUNN ARB. 



```{r}
names(Haug_arbeid_2)
```
```{r}
tabell_Norge %>% 
  filter(SN2007 != "Alle næringer") %>% 
  ggplot(aes(x=År, y= sysselsatte, fill = SN2007))+
  geom_bar(stat = "identity") +
  ggtitle("Alle næringer, Norge, 2008-2020") + 
  theme(legend.position="right",
        axis.title= element_text(size=12,face="bold")) +
  labs(x="År", y= "Alle næringer, 00-99") +
  scale_y_continuous(limits = c(0, 3250000), breaks = c(0, 250000, 500000, 750000, 1000000,1250000,1500000,1750000,2000000,2250000,2500000,2750000,3000000,3250000))
```

## Hauglandet 

```{r}
Haug_arbeid_2 <- Haug_arbeid_2 %>% 
  mutate(År = make_date(Aar))

Haug_arbeid_2 %>% 
  filter(SN2007 != "Alle næringer") %>% 
  ggplot(aes(x = År, y = ansatte, fill = SN2007)) +
  geom_bar(stat = "identity") +
  ggtitle("Alle næringer, Haugalandet, 2008-2020") + 
  theme(legend.position="right",
        axis.title= element_text(size=12,face="bold")) +
  labs(x="År", y= "Alle næringer, 00-99") +
  scale_y_continuous(limits = c(0, 50000), breaks =seq(0, 50000, by = 5000))
```

## Sunnhordland

```{r}
Sunn_arbeid_2 <- Sunn_arbeid_2 %>% 
  mutate(År = make_date(Aar))

Sunn_arbeid_2 %>% 
  filter(SN2007 != "Alle næringer") %>% 
  ggplot(aes(x = År, y = ansatte, fill = SN2007)) +
  geom_bar(stat = "identity") +
  ggtitle("Alle næringer, Sunnhordland, 2008-2020") + 
  theme(legend.position="right",
        axis.title= element_text(size=12,face="bold")) +
  labs(x="År", y= "Alle næringer, 00-99") +
  scale_y_continuous(limits = c(0, 50000), breaks =seq(0, 50000, by = 5000))
```




## TEST


```{r}
haugaland <- Tabell1 %>% 
  filter(Alder =="15-74",
         Knr %in% c("1106", "1135", "1145", "1146", "1149", "1151", "1160"))

haugaland %>% 
  ggplot(aes(x = Aar)) +
  geom_line(aes(y = `00-99`, colour = knavn)) +
    ggtitle("Alle næringer, Haugaland, 2008-2020") +
    theme(legend.position = "bottom",
          axis.title = element_text(size = 12, face = "bold")) +
    labs(x = "År", y = "Alle næringer, 00-99") +
  scale_color_hue(name = "Kommune")
```


```{r}
Sunnhordland <- Tabell2 %>% 
filter( Knr %in% c("4611", "4612",
         "4613", "4614", "4615", "4616", "4617", "4618"))

Sunnhordland %>% 
  ggplot(aes(x = Aar)) +
  geom_line(aes(y = `00-99`, colour = knavn)) +
    ggtitle("Alle næringer, Sunnhordland, 2008-2020") +
    theme(legend.position = "bottom",
          axis.title = element_text(size = 12, face = "bold")) +
    labs(x = "År", y = "Alle næringer, 00-99") +
  scale_color_hue(name = "Kommune")
```

```{r}
Haug_Sunn <- Tabell1
mutate(
  Haug = `Knr$1106`+ `Knr$1135` + `Knr$1145` + `Knr$1146` + `Knr$1149` + `Knr$1151` + `Knr$1160` 
)
```



# Alle næringer, Haugalandet:

```{r}
Haug_arbeid_2 %>% 
  filter(SN2007 != "Alle næringer") %>% 
  ggplot(aes(x = ansatte)) + 
  geom_line(aes(y = SN2007)) + 
  ggtitle("Alle næringene, Haugalandet, 2008-2020") + 
  theme(legend.position = "bottom",
        axis.title = element_text(size = 12, face = "bold")) +
  labs(x="Sysselsatte", y="Alle næringer, 00-99")+
  scale_color_hue(name = "00-99") + 
  scale_x_continuous(limits = c(0,6000), breaks = seq(0,6000, by = 500))
```








# Boss

```{r}
#Tabell1 <- Tabell1 %>% 
 # mutate(År = make_date(Aar))
```


Knr %in% c("1106","1135", "1145","1146", "1149", "1151", "1160"))

```{r}
tabell_haugaland <- Haug_arbeid_2 
         
tabell_haugaland %>% 
  ggplot(aes(x = Aar)) +
  geom_line(aes(y = ansatte, colour = knavn )) +
  ggtitle("Alle næringer, Haugalandet, 2008-2020") + 
  theme(legend.position="bottom",
        axis.title= element_text(size=12,face="bold")) +
  labs(x="År", y= "Antall sysselsatte, alle næringer")+
  scale_color_hue(name = "Kommuner")
```

```{r}
names(Nas_arbeid_norge_sys)
```

```{r}
Nas_arbeid_norge_sys <- Nas_arbeid_norge_sys %>% 
  mutate(År = make_date(Aar))
```


```{r}
Haug_arbeid<- read_csv("Data_pkt1/Haug_arbeid.csv")
View(Haug_arbeid)
show_col_types = FALSE
```

```{r}
names(Haug_arbeid)
```
