---
title: "Shift Share Analyse"
output: html_notebook
---

```{r}
library(ggplot2)
```


```{r}
library(readxl)
Tab_shift_share <- read_excel("Data/Tab_shift_share.xlsx", 
    col_types = c("text", "text", "numeric", 
        "numeric", "numeric"))
View(Tab_shift_share)
```

```{r}
Tab_shift_share %>%
  select(År, Region, MIX) %>%
  filter(År %in%c( "2000-2005", "2005-2010", "2010-2015", "2015-2020"))%>%
  ggplot(mapping = aes(x = År, y = MIX, colour = Region)) +

  geom_line(aes(group = Region), lwd = 0.6) +
  theme(legend.position = 'bottom')+
  xlab("År") +
  ylab("Mix") +
  labs(colour = "Region")
```

Mix-effekten viser endringen i en spesifikk bransje eller region utover gjennomsnittet for nasjonen. Det vil si hvor mye regionen presterte bedre eller dårligere enn økonomien som helhet på landsbasis. Har en region negativ MIX har de en dårlig næringssammensetning for hvordan nasjon gjør det nå. 

På x-aksen viser 2000-2005 tallene for 2005 osv...

For perioden 2005-2010 så ser vi en markant økning i midtre del av Haugalandet, mens resten av regionen presterer dårligere enn økonomien til nasjonen. Gass-annlegget på Kårstø i Tysvær kommune har nok mye av æren for denne økningen. 

Perioden 2010-2015 så stiger indre og ytre del av Haugalandet mens midtre synker. Dette skyldes nok Oljekrisen i 2014. 

2015-2020 perioden har alle delene av regionen samlet seg og ligger rett under gjennomsnittet for nasjonen. 


 


```{r}
Tab_shift_share %>%
  select(År, Region, DIF) %>%
  filter(År %in%c( "2000-2005", "2005-2010", "2010-2015", "2015-2020"))%>%
  ggplot(mapping = aes(x = År, y = DIF, colour = Region)) +
  geom_line(aes(group = Region), lwd = 0.6) +
  theme(legend.position = 'bottom')+
  xlab("År") +
  ylab("DIF") +
  labs(colour = "Region")
```



Dif forklarer hvordan deler av regionen endret seg i forhold til Norge og den nasjonale sysselsettingen. 
Den viser andelen av den lokale veksten som kan tilskrives regionens konkurransefortrinn. 
Dette representerer hvor mye regionen presterte over eller under sammenlignet med landsgjennomsnittet og bransjegjennomsnittet.

I 2005 ser vi at at alle delene av regionen har høyere vekst enn nasjonalt sett. 

For året 2010 har dif-effekten vært størst hos den indre delen av Haugalandet. Vi har lagt inn Vindafjord kommune i indre delen av regionen (kanskje den skulle vært midtre). Vindafjord kommune inneholder Ølen/Ølensvåg, som har store industribedrifter som Westcon og Ølen Betong.

I 2015 synker hele Haugalandet. Dette er på grunn av Olje-krisen for 2014. 

For 2020 tallene ser vi at ytre delen av Haugalandet har stabilisert seg etter olje-krisen i 2014, mens indre og midtre delen av regionen fortsatt faller.

```{r}
Tab_shift_share %>%
  select(År, Region, Sum) %>%
  filter(År %in%c( "2000-2005", "2005-2010", "2010-2015", "2015-2020"))%>%
  ggplot(mapping = aes(x = År, y = Sum, colour = Region)) +
  geom_line(aes(group = Region), lwd = 0.6) +
  theme(legend.position = 'bottom')+
  xlab("År") +
  ylab("Sum") +
  labs(colour = "Region")
```

Vi ser til slutt at ytre delen av Haugalandet følger Haugalandet tett. Grunnnen til dette er at ytredelen består av Karmøy og Haugesund kommune (og Utsira), og disse to er de største kommunene i Haugalandet.
Når Dif faller er det tegn til at det ikke er produktiviteten som gjør det og vi får en mer "jobs follow people" tendens på Hauglandet enn at "people follow jobs".

# Kritikk

Vi har her tatt med alle næringene for deler av regionen. Det ville nok gitt bedre resultater å sammenligne ulike sektorer hver for seg og sett dette opp mot mix og dif effektene. For eksempel så er Helse og Undervisning  en del av Shift Share analysen som eg tungt offentlig forvaltet. 

