---
title: "Punkt 2."
output: html_notebook
editor_options: 
  markdown: 
    wrap: 72
---

```{r}
suppressPackageStartupMessages({
library(PxWebApiData)
library(dplyr)
library(tidyverse)
library(lubridate)
library(REAT)
})
knitr::opts_chunk$set(echo = FALSE, include = FALSE)
```

# 2. Mål for beskrivelse av næringsstrukturen.



```{r hente datasett}
Haug_arbeid <- read_csv("Data/Haug_arbeid.csv") 
Sunn_arbeid <- read_csv("Data/Sunn_arbeid.csv")
```

```{r rydde datasett H}
Haug_arbeid_punkt2 = mutate(Haug_arbeid, tot_H = Haugesund+Sauda+Bokn+Tysvaer+Karmoey+Utsira+Vindafjord)
Haug_arbeid_punkt2 = filter(Haug_arbeid_punkt2, Alder == c("15-74"))
```

```{r rydde datasett S}
names(Sunn_arbeid)[[13]] <- "Odda_og_Ullensvang"
Sunn_arbeid_punkt2 = mutate(Sunn_arbeid, tot_S =  Etne+Sveio+Boemlo+Stord+Fitjar+Tysnes+Kvinnherad+Odda_og_Ullensvang)
Sunn_arbeid_punkt2 = filter(Sunn_arbeid_punkt2, Alder == c("15-74"))
```

```{r left_join}
arbeid_punkt2_first = left_join(Haug_arbeid_punkt2, Sunn_arbeid_punkt2)
```

```{r legge inn total av alle kommuner}
arbeid_punkt2 =mutate(arbeid_punkt2_first, tot = tot_H+tot_S)
```

```{r rydde}
rm (arbeid_punkt2_first, Haug_arbeid, Sunn_arbeid)
```

%\>%

## Lokaliseringskvotienter

```{r df 2008}
df2008 = filter(arbeid_punkt2, Aar == c("2008"))
```

### Haugesund: 05-09 Bergverksdrift og utvinning

```{r 2008}
locq(452, 21322, 1338, 47530, industry.names = Bergverksdrift_utvinning_2008, plot.results = FALSE,
LQ.method = "m", plot.title = "Localization quotients", 
bar.col = "lightblue", line.col = "red", arg.size = 1)
```

```{r df 2014}
df2014 = filter(arbeid_punkt2, Aar == c("2014"))
```

```{r 2014}
locq(416, 22190, 1521, 49518, industry.names = Bergverksdrift_utvinning_2014, plot.results = FALSE,
LQ.method = "m", plot.title = "Localization quotients", 
bar.col = "lightblue", line.col = "red", arg.size = 1)
```

```{r df 2019}
df2019 = filter(arbeid_punkt2, Aar == c("2019"))
```

```{r 2020}
locq(685, 21429, 1752, 49295, industry.names = Bergverksdrift_utvinning_2020, plot.results = FALSE,
LQ.method = "m", plot.title = "Localization quotients", 
bar.col = "lightblue", line.col = "red", arg.size = 1)
```

Her har vi beregnet lokaliseringskvotient for næringen "bergverksdrift
og utvinning" med NACE-kode 05-09. Den beregnes slik: (sysselsetting i
gitt bransje i Haugesund/total sysselsetting i Haugesund)/(sysselsetting
i gitt bransje i alle kommunene/sysselsetting i alle kommunene vi har
med i oppgaven vår).

Som vi kan se har lokaliseringskvotienten her endret seg noe med tiden.
Dette tolker vi som at konsentrasjonen av industrien (bergverksdrift og
utvinning) i Haugesund er i endring, men fordi tallet hele tiden er
lavere enn 1, kan vi se at industrien er underrepresentert i Haugesund,
målt opp mot hele området vårt (alle kommunene i vårt datasett).

Det er flere grunner til at lokaliseringskvotienten endrer seg. En kan
være at antall sysselsatte innenfor næringer øker i kommunen, eller at
totalt antall i næringen i regionen minker.

Beregn lokaliseringskvotienter for ulike næringer i ulike kommuner, og
for regionen(e) samlet. Gjør dette for noen enkeltår, og diskuter
stabiliteten i slike koeffisienter over tid og rom. Gjør beregningene
for ulike aggregeringsnivåer av næringer og geografi, og identifiser
mulige S basert på verdiene for lokaliseringskvotienten.

### Haugesund: 86-88 Helse- og sosialtjenester

```{r}
locq(4812, 21322, 9596, 47530, industry.names = Helse_og_sosialtjen_2008, plot.results = FALSE,
LQ.method = "m", plot.title = "Localization quotients", 
bar.col = "lightblue", line.col = "red", arg.size = 1)
```

```{r}
locq(5096, 22190, 10425, 49518, industry.names = Helse_og_sosialtjen_2014, plot.results = FALSE,
LQ.method = "m", plot.title = "Localization quotients", 
bar.col = "lightblue", line.col = "red", arg.size = 1)
```

```{r}
locq(5608, 21429, 11050, 49295, industry.names = Helse_og_sosialtjen_2019, plot.results = FALSE,
LQ.method = "m", plot.title = "Localization quotients", 
bar.col = "lightblue", line.col = "red", arg.size = 1)
```

\#\#\#\#\#\#\#\#\#\#\#

Gjør også en vurdering av hvor konsentrert/spredt en næring er fordelt
mellom kommunene i regionen, basert på beregninger av den romlige
Gini-indeksen. Vurder om sammenligningsgrunnlaget bør være samlet
sysselsetting i regionen, eller samlet sysselsetting for nasjonen, og
finn gjerne ut hvilken rolle det spiller om en bruker regionale eller
nasjonale anslag for samlet sysselsetting. Gjør gjerne disse
beregningene både for det første og det siste året i datagrunnlaget.

## Gini-indeks

Helse- og sosialtjenester i Haugesund/Geografien i år 2008: 

```{r}
(4812/9596)-(21322/47530)
```

Helse- og sosialtjenester i Haugesund/Geografien i år 2019: 

```{r}
(5608/11050)-(21429/49295)
```



Har næringsstrukturen i regionen blitt mer eller mindre diversifisert,
mangfoldig, over tid? Beregn en regional mangfold-indeks (for eksempel
RDI i boken til McCann), og finn hvordan verdiene på en slik indeks er
endret over tid. Vurder også nå om sysselsettingsandelene skal
sammenlignes med nasjonale eller regionale andeler for de ulike
næringene.
