---
title: "R Notebook"
output: html_notebook
---

```{r}
library(dplyr)
library(data.table)
```

```{r}
Haug_arbeid_punkt2 <- read.csv("Haug_arbeid_punkt2.csv")
```

```{r}
Sunn_arbeid_punkt2 <- read.csv("sunn_arbeid_punkt2.csv")
```

```{r}
Haug_arbeid_punkt4 <- cbind(Haug_arbeid_punkt2, Etne = Sunn_arbeid_punkt2$Etne)
                      
```

```{r}
Haug_arbeid_punkt4 = mutate(Haug_arbeid_punkt4, tot_H = Haugesund+Sauda+Bokn+Tysvaer+Karmoey+Utsira+Vindafjord+Etne)
makeNAstatus = FALSE
```

```{r}
punkt6<- Haug_arbeid_punkt4%>% 
  select(Naering, Aar, Haugesund, Vindafjord, Etne,tot_H)
```

```{r}
punkt6 <- filter(punkt6, Aar %in% "2020")
```


## Haugesund 2020

```{r}
Haugesund_2020 <- select(punkt6, Naering, Aar, Haugesund, tot_H)
```

```{r}
Haugesund_2020<- mutate(Haugesund_2020, Lq_Haugesund_2020 = ((Haugesund/20852)/(tot_H/50584)))
```

```{r}
Haugesund_2020 <- mutate(Haugesund_2020 , Lokalnaering = case_when(Lq_Haugesund_2020 > 1 ~ "1"),
                          Basisnaering = case_when(Lq_Haugesund_2020 < 1 ~ "1"))
```


## FÅ SVAR FRA ARNSTEIN FØRST

$E_t$ total sysselsetting: 50584

$E_b$ sysselsetting i basisnæringer:

```{r Basisnæringer_Haug_2020}
3945 + 863 + 405 + 286 + 995 + 1029 + 927 + 4812 + 675
```

$E_b$ sysselsetting i lokalnæringer:

```{r Lokalnæringer_Haug_2020}
50584-13937
```

## Basemultiplikator Haugesund 2020

$$E_t = E_b + E_s   \rightarrow  21322 = 7385 + 13937$$

$$E_s = aE_t   \rightarrow 13937=a\cdot21322   \rightarrow   13937/21322=a$$

```{r}
13937/21322
```

$$a=0.6536441$$

$$E_t(1-a) = \bar{E}_b \rightarrow 21322(1-0.6536441)=\bar{E}_b$$

```{r}
21322*(1-0.6536441)
```

$$7385=\bar{E}_b$$

$$\frac{1}{1-a} = basemultiplikatoren   \rightarrow \frac{1}{1-0.6536441}=basemultiplikator$$

```{r}
1/(1-0.6536441)
```

$$basemultiplikator = 2.887204$$


## Vindafjord 2020

```{r}
Vindafjord_2020 <- select(punkt6, Naering, Aar, Vindafjord, tot_H)
```

```{r}
Vindafjord_2020 <- mutate(Vindafjord_2020, Lq_Vindafjord_2020 = ((Vindafjord/4898)/(tot_H/50584)))
```

```{r}
Vindafjord_2020 <- mutate(Vindafjord_2020 , Lokalnaering = case_when(Lq_Vindafjord_2020 > 1 ~ "1"),
                          Basisnaering = case_when(Lq_Vindafjord_2020 < 1 ~ "1"))
```


$E_t$ total sysselsetting: 50584

$E_b$ sysselsetting i basisnæringer:

```{r Basisnæringer_Vind_2020}
3945 + 863 + 405 + 286 + 995 + 1029 + 927 + 4812 + 675
```

$E_b$ sysselsetting i lokalnæringer:

```{r Lokalnæringer_Vind_2020}
50584-13937
```

## Basemultiplikator Vindafjord 2020

$$E_t = E_b + E_s   \rightarrow  21322 = 7385 + 13937$$

$$E_s = aE_t   \rightarrow 13937=a\cdot21322   \rightarrow   13937/21322=a$$

```{r}
13937/21322
```

$$a=0.6536441$$

$$E_t(1-a) = \bar{E}_b \rightarrow 21322(1-0.6536441)=\bar{E}_b$$

```{r}
21322*(1-0.6536441)
```

$$7385=\bar{E}_b$$

$$\frac{1}{1-a} = basemultiplikatoren \rightarrow \frac{1}{1-0.6536441}=basemultiplikator$$

```{r}
1/(1-0.6536441)
```

$$basemultiplikator = 2.887204$$

## Etne kommune 2020

```{r}
Etne_2020 <- select(punkt6, Naering, Aar, Etne, tot_H)
```

```{r}
Etne_2020<- mutate(Etne_2020, Lq_Etne_2020 = ((Etne/1613)/(tot_H/50584)))
```

```{r}
Etne_2020 <- mutate(Etne_2020 , Lokalnaering = case_when(Lq_Etne_2020 > 1 ~ "1"),
                          Basisnaering = case_when(Lq_Etne_2020 < 1 ~ "1"))
```


$E_t$ total sysselsetting: 50584

$E_b$ sysselsetting i basisnæringer:

```{r Basisnæringer_Etne_2020}
3945 + 863 + 405 + 286 + 995 + 1029 + 927 + 4812 + 675
```

$E_b$ sysselsetting i lokalnæringer:

```{r Lokalnæringer_Etne_2020}
50584-13937
```

## Basemultiplikator Etne kommune 2020

$$E_t = E_b + E_s   \rightarrow  21322 = 7385 + 13937$$

$$E_s = aE_t   \rightarrow 13937=a\cdot21322   \rightarrow   13937/21322=a$$

```{r}
13937/21322
```

$$a=0.6536441$$

$$E_t(1-a) = \bar{E}_b \rightarrow 21322(1-0.6536441)=\bar{E}_b$$

```{r}
21322*(1-0.6536441)
```

$$7385=\bar{E}_b$$

$$\frac{1}{1-a} = basemultiplikatoren   \rightarrow \frac{1}{1-0.6536441}=basemultiplikator$$

```{r}
1/(1-0.6536441)
```

$$basemultiplikator = 2.887204$$




