---
title: "Shift Share Analyse"
output: html_notebook
---

```{r}
library(ggplot2)
```


```{r}
library(readxl)
Tab_shift_share <- read_excel("Data/Tab_shift_share.xlsx", 
    col_types = c("text", "text", "numeric", 
        "numeric", "numeric"))
View(Tab_shift_share)
```

```{r}
Tab_shift_share %>%
  select(År, Region, MIX) %>%
  filter(År %in%c( "2000-2005", "2005-2010", "2010-2015", "2015-2020"))%>%
  ggplot(mapping = aes(x = År, y = MIX, colour = Region)) +

  geom_line(aes(group = Region), lwd = 0.6) +
  theme(legend.position = 'bottom')+
  xlab("År") +
  ylab("Mix") +
  labs(colour = "Region")
```

Mix-effekten viser endringen i en spesifikk bransje eller region utover gjennomsnittet for nasjonen. Det vil si hvor mye regionen presterte bedre eller dårligere enn økonomien som helhet på landsbasis.

På x-aksen viser 2000-2005 tallene for 2005 osv...
For perioden 2005-2010 så ser vi en markant økning i midtre del av Haugalandet, mens resten av regionen presterer dårligere enn økonomien til nasjonen.

Perioden 2010-2015 så stiger indre og ytre del av Haugalandet mens midtre synker. 

2015-2020 perioden har alle delene av regionen samlet seg og ligger rett under gjennomsnittet for nasjonen. 





```{r}
Tab_shift_share %>%
  select(År, Region, DIF) %>%
  filter(År %in%c( "2000-2005", "2005-2010", "2010-2015", "2015-2020"))%>%
  ggplot(mapping = aes(x = År, y = DIF, colour = Region)) +
  geom_line(aes(group = Region), lwd = 0.6) +
  theme(legend.position = 'bottom')+
  xlab("År") +
  ylab("DIF") +
  labs(colour = "Region")
```



Dif forklarer hvordan deler av regionen endret seg i forhold til Norge og den nasjonale sysselsettingen. 
Den viser andelen av den lokale veksten som kan tilskrives regionens konkurransefortrinn. 
Dette representerer hvor mye regionen presterte over eller under sammenlignet med landsgjennomsnittet og bransjegjennomsnittet.






```{r}
Tab_shift_share %>%
  select(År, Region, Sum) %>%
  filter(År %in%c( "2000-2005", "2005-2010", "2010-2015", "2015-2020"))%>%
  ggplot(mapping = aes(x = År, y = Sum, colour = Region)) +
  geom_line(aes(group = Region), lwd = 0.6) +
  theme(legend.position = 'bottom')+
  xlab("År") +
  ylab("Sum") +
  labs(colour = "Region")
```



