---
title: "Punkt 5"
output: html_notebook
editor_options: 
  markdown: 
    wrap: 72
---

```{r}
library(dplyr)
```

I oppgave 2 beregnet vi ut lokaliseringskvotienten for noen forskjellige
næringer både i Haugesund og Karmøy. For næringen bergverksdrift og
utvinning i Haugesund så ser man at lokaliseringskvotienten har endret
seg med tiden. For i 2008 var den 0.7530472, i 2014 var den 0.6103373 og
i 2019 var den 0.8994094. Dette betyr at bergverksdrift og utvinning i
Haugesund er i endring. I følge pensum så er det en basisnæring når
lokaliseringskvotienten er mindre enn 1, og det vil være en lokalnæring
når den er over 1. Men man kan ikke alltid gå etter den, men også se på
endringen over tid og andre faktorer. I dette tilfelle stemmer den,
siden bergverksdrift og utvinning i Haugesund er en basisnæring.

Neste næring som er helse- og sosialtjenesten som også ligger i
Haugesund. Lokaliseringskvotienten for denne næringen er i 2008 på
1.117829, i 2014 på 1.090835 og i 2019 er den på 1.167473. Vi kan se på
lokaliseringskvotienten at den har vært ganske stabil gjennom tidene.
Siden det har vært ganske stabilt så kan vi definere denne næringen som
en lokalnæring.

Industrinæringen som ligger i Karmøy har lokaliseringskvotient i 2008 på
1.401868, i 2014 på 1.113945 og i 2019 på 1.163935. Vi kan se at
lokaliseringskvotienten over tid har ikke endret seg så mye over tiden,
og når det ikke endrer seg så mye så vil en påstå at det er en
lokalnæring, og kvotienten er over 1 så det kan stemme med en
lokalnæring. Men tenker man med litt skjønn, så vil industrien på Karmøy
være en basisnæring. For eksempel er Solstad en basisnæring og ikke en
lokalnæring.

Hoyts modell er en modell for byens økonomiske vekst, og formelen er
følgende:

$$ E_t = E_b + E_s $$

$$ E_s = aE_t $$

$$ 0 < a < 1 $$

$$ E_b = \bar{E}_b $$

Hvor \$ E_r\$ er total sysselsetting, \$ E_b\$ er sysselsetting i
basisnæringer og \$ E_s\$ er sysselsetting i lokalnæringer.

$$ E_t = E_b + E_s $$ d $$ E_s = a * E_t $$

$$ E_b = \bar{E}_b $$

$$ E_t = \bar{E}_b + aE_r $$

$$ E_t(1-a) = \bar{E}_b $$

$$ E_t = \frac{1}{1-a} * E_b$$

og

$$ \Delta E_r = \frac{1}{1-a} * \Delta \bar{E}_b $$

$$ \frac{1}{1-a} = basemultiplikatoren $$

# Hoyts modell for Haugesund

For å finne tallene vi skal putte inn i formelen, må vi begynne med å
lage datasett for de ulike aktuelle årstallene (2008, 2014, 2019) hvor
lokaliseringskvotienten for de ulike næringene er beregnet.

```{r}
punkt5 <- select(Haug_arbeid_punkt2, Naering, Aar, Haugesund, tot_H)
```

```{r}
Haug_arbeid_punkt2 <- read.csv("Haug_arbeid_punkt2.csv")
```

```{r}
punkt5 <- Haug_arbeid_punkt2 %>% 
  select(Naering, Aar, Haugesund, tot_H)
```

```{r}
punkt5 <- left_join(punkt5, Sunn_arbeid_punkt2) 
punkt5 <- select(punkt5, Naering, Aar, Haugesund, tot_H)
punkt5 <- filter(punkt5, Aar %in% c("2008", "2014", "2019"))
```

```{r}
punkt5_2008 <- filter(punkt5, Aar %in% c("2008"))
punkt5_2008 <- mutate(punkt5_2008, Lq_2008_Haugesund = ((Haugesund/21322)/(tot_H/47530)))
```

```{r}
punkt5_2008 <- mutate(punkt5_2008, Lokalnaering = case_when(Lq_2008_Haugesund > 1 ~ "1"),
                          Basisnaering = case_when(Lq_2008_Haugesund < 1 ~ "1"))
```

```{r}
punkt5_2014 <- filter(punkt5, Aar %in% c("2014"))
punkt5_2014 <- mutate(punkt5_2014,   Lq_2014_Haugesund=((Haugesund/22190)/(tot_H/49518)),
                      Lokalnaering = case_when(Lq_2014_Haugesund > 1 ~ "1"),
                          Basisnaering = case_when(Lq_2014_Haugesund < 1 ~ "1"))
```

```{r}
punkt5_2019 <- filter(punkt5, Aar %in% c("2019"))
punkt5_2019 <- mutate(punkt5_2019, Lq_2019_Haugesund=((Haugesund/21429)/(tot_H/49295)),
                                            Lokalnaering = case_when(Lq_2019_Haugesund > 1 ~ "1"),
                          Basisnaering = case_when(Lq_2019_Haugesund < 1 ~ "1"))
```

Som nevnt er en næring en basisnæring når lokaliseringskvotienten er
under 1, og en lokalnæring når den er over 1.

## Haugesund 2008

\$ E_t\$ total sysselsetting: 21322

\$ E_b\$ sysselsetting i basisnæringer:

```{r Basisnæringer 2008}
3945 + 863 + 405 + 286 + 995 + 1029 + 927 + 4812 + 675
```

\$ E_b\$ sysselsetting i lokalnæringer:

```{r lokalnæringer}
21322-13937
```

## Haugesund 2014

\$ E_t\$ total sysselsetting: 22190

\$ E_b\$ sysselsetting i basisnæringer:

```{r basisnæringer 2014}
70+416+2682+1294+1069+915+1733+75
```

\$ E_s\$ sysselsetting i lokalnæringer:

```{r lokalnæringer_2014}
22190-8254
```

## Haugesund 2019

\$ E_t\$ total sysselsetting: 21429

\$ E_b\$ sysselsetting i basisnæringer:

```{r basisnæringer_2019}
89+685+2171+1081+993+765+1716+100
```

\$ E_s\$ sysselsetting i lokalnæringer:

```{r lokalnæringer_2019}
21429-7600
```

## Basemultiplikator Haugesund 2008

$$ E_t = E_b + E_s   ->  21322 = 7385 + 13937 $$

$$ E_s = aE_t   -> 13937=a*21322   ->   13937/21322=a $$

```{r}
13937/21322
```

$$ a=0.6536441 $$

$$ E_t(1-a) = \bar{E}_b -> 21322(1-0.6536441)=\bar{E}_b $$

```{r}
21322*(1-0.6536441)
```

$$ 7385=\bar{E}_b $$

$$ \frac{1}{1-a} = basemultiplikatoren   -> \frac{1}{1-0.6536441}=basemultiplikator $$

```{r}
1/(1-0.6536441)
```

$$ basemultiplikator = 2.887204 $$

## Basemultiplikator Haugesund 2014

$$ E_t = E_b + E_s   ->  22190 = 8254 + 13936 $$

$$ 13936 = aE_t   -> 13936=a*22190   ->   13936/22190=a $$

```{r}
13936/22190
```

$$ a=0.6280306 $$

$$ E_t(1-a) = \bar{E}_b -> 22190(1-0.6280306)=\bar{E}_b $$

```{r}
22190*(1-0.6280306)
```

$$ 8254.001=\bar{E}_b $$

$$ \frac{1}{1-a} = basemultiplikatoren   -> \frac{1}{1-0.6280306}=basemultiplikator $$

```{r}
1/(1-0.6280306)
```

$$ basemultiplikator = 2.688393 $$

## Basemultiplikator Haugesund 2019

$$ E_t = E_b + E_s  -> 21429 = 7600 + 13829 $$
$$ 13829 = aE_t   -> 13829=a*21429   ->   13829/21429=a $$

```{r}
13829/21429
```

$$ a = 0.6453404 $$

$$ E_t(1-a) = \bar{E}_b -> 21429(1-0.6453404)=\bar{E}_b $$

```{r}
21429*(1-0.6453404)
```

$$ 7600.001=\bar{E}_b $$

$$ \frac{1}{1-a} = basemultiplikatoren   -> \frac{1}{1-0.6453404}=basemultiplikator $$

```{r}
1/(1-0.6453404)
```

$$ basemultiplikator = 2.819605 $$ \# Nasjonalt

## Hoyts modell for Karmøy

```{r}
punkt5K <- Haug_arbeid_punkt2 %>% 
  select(Naering, Aar, Karmoey, tot_H)
```

```{r}
punkt5K <- left_join(punkt5K, Sunn_arbeid_punkt2) 
punkt5K <- select(punkt5K, Naering, Aar, Karmoey, tot_H)
punkt5K <- filter(punkt5K, Aar %in% c("2008", "2014", "2019"))
```

```{r}
punkt5K_2008 <- filter(punkt5K, Aar %in% c("2008"))
punkt5K_2008 <- mutate(punkt5K_2008, Lq_2008_Karmoey = ((Karmoey/15194)/(tot_H/47530)))
```

```{r}
punkt5K_2008 <- mutate(punkt5K_2008, Lokalnaering = case_when(Lq_2008_Karmoey > 1 ~ "1"),
                          Basisnaering = case_when(Lq_2008_Karmoey < 1 ~ "1"))
```

```{r}
punkt5K_2014 <- filter(punkt5K, Aar %in% c("2014"))
punkt5K_2014 <- mutate(punkt5K_2014,   Lq_2014_Karmoey=((Karmoey/15457)/(tot_H/49518)),
                      Lokalnaering = case_when(Lq_2014_Karmoey > 1 ~ "1"),
                          Basisnaering = case_when(Lq_2014_Karmoey < 1 ~ "1"))
```

```{r}
punkt5K_2019 <- filter(punkt5K, Aar %in% c("2019"))
punkt5K_2019 <- mutate(punkt5K_2019, Lq_2019_Karmoey=((Karmoey/15978)/(tot_H/49295)),
                                            Lokalnaering = case_when(Lq_2019_Karmoey > 1 ~ "1"),
                          Basisnaering = case_when(Lq_2019_Karmoey < 1 ~ "1"))
```

## Karmøy 2008

\$ E_t\$ total sysselsetting: 15194 \$ E_b\$ sysselsetting i
basisnæringer:

```{r Basisnæringer 2008}
472+55+120+2026+267+136+117+420+514+394+2771+371
```

\$ E_s\$ sysselsetting i lokalnæringer:

```{r lokalnæringer}
15194-7663
```

## Karmøy 2014

\$ E_t\$ total sysselsetting: 15457 \$ E_b\$ sysselsetting i
basisnæringer:

```{r basisnæringer 2014}
15457-10517
```

\$ E_s\$ sysselsetting i lokalnæringer:

```{r lokalnæringer_2014}
2353+1907+1495+1244+3162+356
```

## Karmøy 2019

\$ E_t\$ total sysselsetting: 15978 \$ E_b\$ sysselsetting i
basisnæringer:

```{r basisnæringer_2019}
15978-8105
```

\$ E_s\$ sysselsetting i lokalnæringer:

```{r lokalnæringer_2019}
2476+1891+1430+861+1318+129
```

## Basemultiplikator Karmøy 2008

$$ E_t = E_b + E_s  -> 15194 = 7663 + 7531 $$
$$ 7531 = aE_t   -> 7531=a*15194   ->   7531/15194=a $$

```{r}
7531/15194
```

$$ a = 0.4956562 $$

$$ \frac{1}{1-a} = basemultiplikatoren   -> \frac{1}{1-0.4956562}=basemultiplikator $$

```{r}
1/(1-0.4956562)
```

$$ basemultiplikator = 1.982774 $$

## Basemultiplikator Karmøy 2014

$$ E_t = E_b + E_s  -> 15457 = 4940 + 10517 $$
$$ 10517 = aE_t   -> 10517=a*15457   ->   10517/15457=a $$

```{r}
10517/15457
```

$$ a = 0.6804037 $$

$$ \frac{1}{1-a} = basemultiplikatoren   -> \frac{1}{1-0.6804037}=basemultiplikator $$

```{r}
1/(1-0.6804037)
```

$$ basemultiplikator = 3.128947 $$

## Basemultiplikator Karmøy 2019

$$ E_t = E_b + E_s  -> 15978 = 7873 + 8105 $$
$$ 8105 = aE_t   -> 8105=a*15978   ->   8105/15978=a $$

```{r}
8105/15978
```

$$ a = 0.50726 $$

$$ \frac{1}{1-a} = basemultiplikatoren   -> \frac{1}{1-0.50726}=basemultiplikator $$

```{r}
1/(1-0.50726)
```

$$ basemultiplikator = 2.029468 $$


## Basemultiplikator målt mot nasjonal sysselsetting 
```{r}
punkt5_1 <- read_csv("Data_pkt1/Nas_arbeid_norge_sys.csv")
```


<<<<<<< HEAD
```{r}
punkt5_1 <- rename(punkt5_1,
                   næring = NACE2007,
                   total_Norge = sysselsatte,
                   år = Aar)
punkt5_1 <- select(punkt5_1, år, næring, total_Norge)
punkt5_1 <- filter(punkt5_1, år %in% c("2008", "2014", "2019"))
```


```{r}
punkt5_1_2008 <- filter (punkt5_1, år %in% c("2008"))
punkt5_1_2014 <- filter (punkt5_1, år %in% c("2014"))
punkt5_1_2019 <- filter (punkt5_1, år %in% c("2019"))
```

```{r total 2008}
2525000 + 4443277 + 51351
```

```{r total 2014}
2650000 + 487505 + 78659
```

```{r Total 2019}

```
=======
# Resultat - basemultiplikator

Basemultiplikatoren viser forholdet mellom total sysselsetting og
sysselsettingen i basisnæringene og lokalnæringene. Når multiplikatoren
er høy betyr det at en høy andel er sysselsatt i lokalnæringer, og det
finnes klynger og enkel tilgang på innstasvarer.
>>>>>>> f4515754966a65195c44c03ed8980243b12915da

Etter vi har funnet basemulitplikatoren for Haugesund og Karmøy, målt i
ulike år og opp i mot regionalt (Haugalandet), ser vi at
basemultiklatorne er: Haugesund 2008: 2.887204 Haugesund 2014: 2.688393
Haugesund 2019: 2.819605 Karmøy 2008: 1.982774 Karmøy 2014: 3.128947
Karmøy 2019: 2.029468

Som vi kan se her har basemultiplikatoren i Haugesund holdt seg ganske
stabil, mens den i større grad har vært i endring på Karmøy. På Karmøy
ser vi en tydelig "topp" i 2014 hvor basemultiplikatoren var nesten
dobbelt så høy som i 2008. Dette forteller oss at i 2014 hadde Karmøy
betydelig flere sysselsatte i lokalnæringer enn i de andre årene, 2008
og 2019.
