---
title: "R Notebook"
output:
  pdf_document: default
  html_notebook: default
  word_document: default
---


```{r setup, message = FALSE, echo=FALSE}
suppressPackageStartupMessages({
library(tidyverse)
library(lubridate)
library(modelr)
library(broom)
library(lmtest)
library(sandwich)
library(viridis)
  options(scipen = 999)
})
knitr::opts_chunk$set(echo = FALSE)
```

# Modeller

## Leser inn data

```{r include= FALSE}
Tabell1 <- read_csv("Data_pkt1/Tabell1.csv")
Nas_arbeid_norge_sys <- read_csv("Data_pkt1/Nas_arbeid_norge_sys.csv")
Haug_arbeid <- read_csv("Data_pkt1/Haug_arbeid.csv")
Sunn_arbeid <- read_csv("Data_pkt1/Sunn_arbeid.csv")
Haug_arbeid_wide <- read_csv("Data_pkt1/Haug_arbeid_wide.csv")
Haug_arbeid_2 <- read_csv("Data_pkt1/Haug_arbeid_2.csv")
Sunn_arbeid_2 <- read_csv("Data_pkt1/Sunn_arbeid_2.csv")
Tabell2 <- read_csv("Data_pkt1/Tabell2.csv")
show_col_types = FALSE

```

# Antall sysselsatte i ulike næringer, Norge


```{r}
names(Nas_arbeid_norge_sys)
```

```{r}
Nas_arbeid_norge_sys <- Nas_arbeid_norge_sys %>% 
  mutate(År = make_date(Aar))
```

```{r}
tabell_Norge<- Nas_arbeid_norge_sys

tabell_Norge %>% 
  filter(SN2007 != "Alle næringer") %>%
  ggplot(aes(x = sysselsatte)) +
  geom_line(aes(y = SN2007)) +
  ggtitle("Alle næringer, Norge, 2008-2020") + 
  theme(legend.position="bottom",
        axis.title= element_text(size=12,face="bold")) +
  labs(x="Sysselsatte", y= "Alle næringer, 00-99")+ 
  scale_color_hue(name = "00-99")
```
# Antall sysselsatte i ulike næringer i Norge over tid

```{r}
tabell_Norge %>% 
  # velger yrkesaktive
  filter(alder == "15-74 år") %>% 
  # Dropper variabler som ikke trengs
  select(-Aar, -NACE2007, -alder) %>% 
  # Næringer som variabler, for å kunne regne ut andel
  pivot_wider(
    id_cols = År,
    names_from = SN2007,
    values_from = sysselsatte
  ) %>% 
  # Kan være at vi kunne regnet ut disse uten bruk av pivot_wider
  # med avansert bruk av mutate
  mutate(
`Jordbruk, skogbruk og fiske prosent` = `Jordbruk, skogbruk og fiske`/`Alle næringer`*100,
`Bergverksdrift og utvinning prosent` = `Bergverksdrift og utvinning`/`Alle næringer`*100,
`Industri prosent` = `Industri`/`Alle næringer`*100,
`Elektrisitet, vann og renovasjon prosent` = `Elektrisitet, vann og renovasjon`/`Alle næringer`*100,
`Bygge- og anleggsvirksomhet prosent` = `Bygge- og anleggsvirksomhet`/`Alle næringer`*100,
`Varehandel, reparasjon av motorvogner prosent` = `Varehandel, reparasjon av motorvogner`/`Alle næringer`*100,
`Transport og lagring prosent`= `Transport og lagring`/`Alle næringer`*100,
`Overnattings- og serveringsvirksomhet prosent` = `Overnattings- og serveringsvirksomhet`/`Alle næringer`*100,
`Informasjon og kommunikasjon prosent` = `Informasjon og kommunikasjon`/`Alle næringer`*100,
`Finansiering og forsikring prosent` = `Finansiering og forsikring`/`Alle næringer`*100,
`Teknisk tjenesteyting, eiendomsdrift prosent` = `Teknisk tjenesteyting, eiendomsdrift`/`Alle næringer`*100,
`Forretningsmessig tjenesteyting prosent` = `Forretningsmessig tjenesteyting`/`Alle næringer`*100,
`Off.adm., forsvar, sosialforsikring prosent` = 
  `Off.adm., forsvar, sosialforsikring`/`Alle næringer`*100,
`Undervisning prosent` = `Undervisning`/`Alle næringer`*100,
`Helse- og sosialtjenester prosent` = `Helse- og sosialtjenester`/`Alle næringer`*100,
`Personlig tjenesteyting prosent` = `Personlig tjenesteyting`/`Alle næringer`*100,
`Uoppgitt prosent` = `Uoppgitt`/`Alle næringer`*100
  ) %>% 
  select(År, `Jordbruk, skogbruk og fiske prosent`:`Uoppgitt prosent`) %>% 
  # Så må vi gå long igjen for å tilfeedsstille ggplot
  pivot_longer(
    `Bygge- og anleggsvirksomhet prosent`:`Uoppgitt prosent`,
    names_to = "SN2007",
    values_to = "Sysselsatte"
  ) %>% 
  # litt avrunding
  mutate(
    Sysselsatte = round(Sysselsatte, 2)
  ) %>% 
  ggplot(aes(x = År)) +
  geom_line(aes(y = Sysselsatte, group = SN2007, colour = SN2007)) +
  ggtitle("Næringers andel av sysselsatte, Norge, 2008-2020") + 
  theme(legend.position="right",
        axis.title= element_text(size=12,face="bold")) +
  labs(x="År", y= "Andel sysselsatte")+
  scale_y_continuous(labels = scales::percent_format(scale = 1))
```
Tilsvarende kan også gjøres for de ulike kommunene. Skal dere sammenligne nasjonalt og kommunene bør dere kanskje velge ut særlig interessante næringer. Ellers kan figuren bli nokså overbefolket.


# Antsall sysselsatte i ulike næringer, Haugalandet 

```{r}
haugaland <- Tabell1 %>% 
  filter(Alder =="15-74",
         Knr %in% c("1106", "1135", "1145", "1146", "1149", "1151", "1160"))

haugaland %>% 
  ggplot(aes(x = Aar)) +
  geom_line(aes(y = `00-99`, colour = knavn)) +
    ggtitle("Antall sysselsatte over tid, Haugaland") +
    theme(legend.position = "bottom",
          axis.title = element_text(size = 12, face = "bold")) +
    labs(x = "År", y = "Sysselsatte") +
  scale_color_hue(name = "Kommune")
```

# Antall sysselsatte i ulike næringer over tid, Hauglandet
 
```{r}
Haug_arbeid_2 <- Haug_arbeid_2 %>% 
  mutate(År = make_date(Aar))

Haug_arbeid_2 %>% 
  filter(SN2007 != "Alle næringer") %>% 
  ggplot(aes(x = År, y = ansatte, fill = SN2007)) +
  geom_bar(stat = "identity") +
  ggtitle("Alle næringer over tid, Haugalandet") + 
  theme(legend.position="right",
        axis.title= element_text(size=12,face="bold")) +
  labs(x="År", y= "Sysselsatte") +
  scale_y_continuous(limits = c(0, 50000), breaks =seq(0, 50000, by = 5000))
```

