---
title: "R Notebook"
output: html_notebook 
---

```{r}
knitr::opts_chunk$set(eval=FALSE)
```


```{r}
suppressPackageStartupMessages({
library(PxWebApiData)
library(tidyverse)
library(lubridate)
})
knitr::opts_chunk$set(echo = FALSE, include = FALSE)
```

# Sysselsatte personer etter arbeidssted - Nasjonalt

```{r}
Nas_arbeid_raw <- ApiData(
  urlToData = "07984",
  Region = "0",
  NACE2007 = TRUE,
  Kjonn = "0",
  ContentsCode = "SysselsatteArb",
  Tid = c(as.character(2008:2020)),
  Alder = c("15-74", "55-66", "67-74"),
  makeNAstatus = FALSE
)
```

```{r}
names(Nas_arbeid_raw)[1]<-"desc6"
```

```{r}
Nas_arbeid_norge <- unlist(
  Nas_arbeid_raw, 
  recursive = FALSE
) %>% 
  as_tibble() %>% 
  rename(
    NACE2007 = dataset.NACE2007,
    Aar = dataset.Tid,
    SN2007 = `desc6.næring (SN2007)`, 
    alder = desc6.alder,
    ansatte = dataset.value
  ) %>% 
  select(Aar, NACE2007, SN2007, 
         alder, ansatte)
```


```{r}
# Gir antall ansatte i de tre alderskategoriene i de ulike næringene på landsbasis
Nas_arbeid_wide <- Nas_arbeid_norge %>% 
  pivot_wider(
    id_cols = Aar,
    names_from = c(SN2007, alder),
    values_from = ansatte
    )
```


# Sysselsatte personer etter bosted, nasjonalt

```{r}
Nas_arbeid_raw_sys <- ApiData(
  urlToData = "07984",
  Region = "0",
  NACE2007 = TRUE,
  Kjonn = "0",
  ContentsCode = "Sysselsatte",
  Tid = c(as.character(2008:2020)),
  Alder = c("15-74", "55-66", "67-74"),
  makeNAstatus = FALSE
)
```

```{r}
names(Nas_arbeid_raw_sys)[1] <- "desc7"
```

```{r}
Nas_arbeid_norge_sys <- unlist(
  Nas_arbeid_raw_sys, 
  recursive = FALSE
) %>% 
  as_tibble() %>% 
  rename(
    NACE2007 = dataset.NACE2007,
    Aar = dataset.Tid,
    SN2007 = `desc7.næring (SN2007)`, 
    alder = desc7.alder,
    sysselsatte = dataset.value
  ) %>% 
  select(Aar, NACE2007, SN2007, alder,
         sysselsatte)
```


```{r}
Nas_arbeid <- Nas_arbeid_norge_sys %>% 
  mutate(knavn = Nas_arbeid_raw$desc6$region)
```


```{r}
Nas_arbeid_sys_wide <- Nas_arbeid_norge_sys %>% 
  pivot_wider(
    id_cols = Aar,
    names_from = c(SN2007, alder),
    values_from = sysselsatte
    )
```

# Sysselsatte personer etter arbeidssted

Legger relevante kommunenummer i en liste

```{r}
knr <- c("1106", "1135", "1145", "1146", "1149", "1151", "1160", "4611", "4612",
         "4613", "4614", "4615", "4616", "4617", "4618", "1211", "1216", "1219",
         "1221", "1222", "1223", "1224", "1228", "1231")
```


```{r}
Tabell1_raw <- ApiData(
  urlToData= "07984",
  Region = list("vs:KommunerS", knr), 
  NACE2007 = TRUE,
  Kjonn = "0",
  ContentsCode = "SysselsatteArb",
  Tid = c(as.character(2008:2020)),
  makeNAstatus = FALSE
  )
```


```{r}
Tabell1 <- Tabell1_raw$dataset %>% 
  tibble() %>% 
  rename(
    Knr = Region, 
    Naering = NACE2007,
    Aar = Tid
  )%>% 
    mutate(knavn = Tabell1_raw$`07984: Sysselsatte per 4. kvartal, etter region, næring (SN2007), kjønn, alder, statistikkvariabel og år`$region)
```


```{r}
names(Tabell1_raw)[[1]]<-"desc"
```




```{r}
Tabell1 <- Tabell1 %>% 
  pivot_wider(
    names_from = Naering,
    values_from = value)
```


```{r}
Tabell1[1][(Tabell1)[1]=="1211"]<-"4611"
Tabell1[1][(Tabell1)[1]=="1216"]<-"4612"
Tabell1[1][(Tabell1)[1]=="1219"]<-"4613"
Tabell1[1][(Tabell1)[1]=="1221"]<-"4614"
Tabell1[1][(Tabell1)[1]=="1222"]<-"4615"
Tabell1[1][(Tabell1)[1]=="1223"]<-"4616"
Tabell1[1][(Tabell1)[1]=="1224"]<-"4617"
Tabell1[1][(Tabell1)[1]=="1231"]<-"4618"
Tabell1[1][(Tabell1)[1]=="1228"]<-"4618"
```

```{r}
rm(Tabell1_raw)
```

## Haugalandet, Sunnhordland inkludert Hardanger

### Haugalandet 


```{r}
knr_haug <- c("1106", "1135", "1145", "1146", "1149", "1151", "1160")
```

```{r}
Haug_arbeid_raw <- ApiData(
  urlToData= "07984",
  Region = list("vs:KommunerS", knr_haug), 
  NACE2007 = TRUE,
  Kjonn = "0",
  ContentsCode = "SysselsatteArb",
  Tid = c(as.character(2008:2020)),
  Alder = c("15-74", "55-66", "67-74"),
  makeNAstatus = FALSE
  )
```

## Endre navn 

```{r}
Haug_arbeid <- Haug_arbeid_raw$dataset %>% 
  tibble() %>% 
  rename(
    Knr = Region, 
    Naering = NACE2007,
    Aar = Tid
  )
```

```{r}
names(Haug_arbeid_raw)[1]<-"desc1"
```

```{r}
Haug_arbeid <- Haug_arbeid %>% 
  mutate(knavn = Haug_arbeid_raw$Knr)
```

```{r}
Haug_arbeid <- Haug_arbeid %>% 
  pivot_wider(
    names_from = c(Knr, Alder),
    values_from = value)
```

```{r}
names(Haug_arbeid)[[5]] <- "Haugesund_15-74"
names(Haug_arbeid)[[6]] <- "Haugesund_55-66"
names(Haug_arbeid)[[7]] <- "Haugesund_67-74"
names(Haug_arbeid)[[8]] <- "Sauda_15-74"
names(Haug_arbeid)[[9]] <- "Sauda_55-66"
names(Haug_arbeid)[[10]] <- "Sauda_67-74"
names(Haug_arbeid)[[11]] <- "Bokn_15-74"
names(Haug_arbeid)[[12]] <- "Bokn_55-66"
names(Haug_arbeid)[[13]] <- "Bokn_67-74"
names(Haug_arbeid)[[14]] <- "Tysvaer_15-74"
names(Haug_arbeid)[[15]] <- "Tysvaer_55-66"
names(Haug_arbeid)[[16]] <- "Tysvaer_67-74"
names(Haug_arbeid)[[17]] <- "Karmoy_15-74"
names(Haug_arbeid)[[18]] <- "Karmoy_55-66"
names(Haug_arbeid)[[19]] <- "KArmoy_67-74"
names(Haug_arbeid)[[20]] <- "Utsira_15-74"
names(Haug_arbeid)[[21]] <- "Utsira_55-66"
names(Haug_arbeid)[[22]] <- "Utsira_67-74"
names(Haug_arbeid)[[23]] <- "Vindafjord_15-74"
names(Haug_arbeid)[[24]] <- "Vindafjord_55-66"
names(Haug_arbeid)[[25]] <- "Vindafjord_67-74"
```

```{r}
rm(Haug_arbeid_raw)
```

## Sunnhordland inkludert Hardanger

```{r}
knr_sunn <- c("4611", "4612",
         "4613", "4614", "4615", "4616", "4617", "4618")
```
         
```{r}
Sunn_arbeid_raw <- ApiData(
  url = "07984",
  Region = list("vs:KommunerS", knr_sunn), 
  NACE2007 = TRUE,
  Kjonn = "0",
  ContentsCode = "SysselsatteArb",
  Tid = c(as.character(2008:2020)),
  Alder = c("15-74", "55-66", "67-74"),
  makeNAstatus = FALSE
)
```

## Endre navn 

```{r}
Sunn_arbeid <- Sunn_arbeid_raw$dataset %>% 
  tibble() %>% 
  rename(
    Knr = Region, 
    Naering = NACE2007,
    Aar = Tid
  )
```

```{r}
names(Sunn_arbeid_raw)[1]<-"desc2"
```


```{r}
Sunn_arbeid <- Sunn_arbeid %>% 
  mutate(knavn = Sunn_arbeid_raw$Knr)
```

```{r}
Sunn_arbeid <- Sunn_arbeid %>% 
  pivot_wider(
    names_from = c(Knr, Alder), 
    values_from = value)
```

```{r}
names(Sunn_arbeid)[[5]] <- "Etne_15-74"
names(Sunn_arbeid)[[6]] <- "Etne_55-66"
names(Sunn_arbeid)[[7]] <- "Etne_67-74"
names(Sunn_arbeid)[[8]] <- "Sveio_15-74"
names(Sunn_arbeid)[[9]] <- "Sveio_55-66"
names(Sunn_arbeid)[[10]] <- "Sveio_67-74"
names(Sunn_arbeid)[[11]] <- "Bomlo_15-74"
names(Sunn_arbeid)[[12]] <- "Bomlo_55-66"
names(Sunn_arbeid)[[13]] <- "Bomlo_67-74"
names(Sunn_arbeid)[[14]] <- "Stord_15-74"
names(Sunn_arbeid)[[15]] <- "Stord_55-66"
names(Sunn_arbeid)[[16]] <- "Stord_67-74"
names(Sunn_arbeid)[[17]] <- "Fitjar_15-74"
names(Sunn_arbeid)[[18]] <- "Fitjar_55-66"
names(Sunn_arbeid)[[19]] <- "Fitjar_67-74"
names(Sunn_arbeid)[[20]] <- "Tysnes_15-74"
names(Sunn_arbeid)[[21]] <- "Tysnes_55-66"
names(Sunn_arbeid)[[22]] <- "Tysnes_67-74"
names(Sunn_arbeid)[[23]] <- "Kvinnherad_15-74"
names(Sunn_arbeid)[[24]] <- "Kvinnherad_55-66"
names(Sunn_arbeid)[[25]] <- "Kvinnherad_67-74"
names(Sunn_arbeid)[[26]] <- "Odda+Ullens._15-74"
names(Sunn_arbeid)[[27]] <- "Odda+Ullens._55-66"
names(Sunn_arbeid)[[28]] <- "Odda+Ullens._67-74"
```

```{r}
rm(Sunn_arbeid_raw)
```

# Sysselsatte personer etter bosted

```{r}
knr2 <- c("1106", "1135", "1145", "1146", "1149", "1151", "1160", "4611", "4612",
         "4613", "4614", "4615", "4616", "4617", "4618", "1211", "1216", "1219",
         "1221", "1222", "1223", "1224", "1228", "1231")
```

```{r}
Tabell2_raw <- ApiData(
  urlToData= "07984",
  Region = list("vs:KommunerS", knr2), 
  NACE2007 = TRUE,
  Kjonn = "0",
  ContentsCode = "Sysselsatte",
  Tid = c(as.character(2008:2020)),
  Alder = c("15-74", "55-66", "67-74"),
  makeNAstatus = FALSE
  )
```

```{r}
Tabell2 <- Tabell2_raw$dataset %>% 
  tibble() %>% 
  rename(
    Knr = Region, 
    Naering = NACE2007,
    Aar = Tid
  )
```


```{r}
names(Tabell2_raw)[1]<-"desc3"
```


```{r}
Tabell2 <- Tabell2 %>% 
  mutate(knavn = Tabell2$Knr)
```

```{r}
Tabell2 <- Tabell2 %>% 
  pivot_wider(
    names_from = c(Naering, Alder),
    values_from = value)
```

```{r}
Tabell2[1][(Tabell2)[1]=="1211"]<-"4611"
Tabell2[1][(Tabell2)[1]=="1216"]<-"4612"
Tabell2[1][(Tabell2)[1]=="1219"]<-"4613"
Tabell2[1][(Tabell2)[1]=="1221"]<-"4614"
Tabell2[1][(Tabell2)[1]=="1222"]<-"4615"
Tabell2[1][(Tabell2)[1]=="1223"]<-"4616"
Tabell2[1][(Tabell2)[1]=="1224"]<-"4617"
Tabell2[1][(Tabell2)[1]=="1231"]<-"4618"
Tabell2[1][(Tabell2)[1]=="1228"]<-"4618"
```


```{r}
rm(Tabell2_raw)
```

## Haugalandet, Sunnhordland inkludert Hardanger

### Haugalandet 

```{r}
knr_haug1 <- c("1106", "1135", "1145", "1146", "1149", "1151", "1160")
```

```{r}
Haug_bo_raw <- ApiData(
  url = "07984",
  Region = list("vs:KommunerS", knr_haug1), 
  NACE2007 = TRUE,
  Kjonn = "0",
  ContentsCode = "Sysselsatte",
  Tid = c(as.character(2008:2020)),
  Alder = c("15-74", "55-66", "67-74"),
  makeNAstatus = FALSE
)
```

## Endre navn 

```{r}
Haug_bo <- Haug_bo_raw$dataset %>% 
  tibble() %>% 
  rename(
    Knr = Region, 
    Naering = NACE2007,
    Aar = Tid
  )
```

```{r}
names(Haug_bo_raw)[1] <- "desc4"
```

```{r}
Haug_bo <- Haug_bo %>% 
  mutate(knavn = Haug_bo_raw$Knr)
```

```{r}
Haug_bo <- Haug_bo %>% 
  pivot_wider(
    names_from = c(Knr, Alder),
    values_from = value)
```


```{r}
names(Haug_bo)[[5]] <- "Haugesund_15-74"
names(Haug_bo)[[6]] <- "Haugesund_55-66"
names(Haug_bo)[[7]] <- "Haugesund_67-74"
names(Haug_bo)[[8]] <- "Sauda_15-74"
names(Haug_bo)[[9]] <- "Sauda_55-66"
names(Haug_bo)[[10]] <- "Sauda_67-74"
names(Haug_bo)[[11]] <- "Bokn_15-74"
names(Haug_bo)[[12]] <- "Bokn_55-66"
names(Haug_bo)[[13]] <- "Bokn_67-74"
names(Haug_bo)[[14]] <- "Tysvaer_15-74"
names(Haug_bo)[[15]] <- "Tysvaer_55-66"
names(Haug_bo)[[16]] <- "Tysvaer_67-74"
names(Haug_bo)[[17]] <- "Karmoy_15-74"
names(Haug_bo)[[18]] <- "Karmoy_55-66"
names(Haug_bo)[[19]] <- "KArmoy_67-74"
names(Haug_bo)[[20]] <- "Utsira_15-74"
names(Haug_bo)[[21]] <- "Utsira_55-66"
names(Haug_bo)[[22]] <- "Utsira_67-74"
names(Haug_bo)[[23]] <- "Vindafjord_15-74"
names(Haug_bo)[[24]] <- "Vindafjord_55-66"
names(Haug_bo)[[25]] <- "Vindafjord_67-74"
```
```{r}
names(Haug_bo)[[6]] <- "Haugesund"
names(Haug_bo)[[7]] <- "Sauda"
names(Haug_bo)[[8]] <- "Bokn"
names(Haug_bo)[[9]] <- "Tysvaer"
names(Haug_bo)[[10]] <- "Karmoy"
names(Haug_bo)[[11]] <- "Utsira"
names(Haug_bo)[[12]] <- "Vindafjord"
```

```{r}
rm(Haug_bo_raw)
```


## Sunnhordland inkludert Hardanger

```{r}
knr_sunn2 <- c("4611", "4612",
         "4613", "4614", "4615", "4616", "4617", "4618")
```

```{r}
Sunn_bo_raw <- ApiData(
  url = "07984",
  Region = list("vs:KommunerS", knr_sunn2), 
  NACE2007 = TRUE,
  Kjonn = "0",
  ContentsCode = "Sysselsatte",
  Tid = c(as.character(2008:2020)),
  Alder = c("15-74", "55-66", "67-74"),
  makeNAstatus = FALSE
)
```

## Endre navn 

```{r}
Sunn_bo <- Sunn_bo_raw$dataset %>% 
  tibble() %>% 
  rename(
    Knr = Region, 
    Naering = NACE2007,
    Aar = Tid
  )
```

```{r}
names(Sunn_bo_raw)[[1]]<-"desc5"
```

```{r}
Sunn_bo <- Sunn_bo %>% 
  mutate(knavn = Sunn_bo_raw$Knr)
```

```{r}
Sunn_bo <- Sunn_bo %>% 
  pivot_wider(
    names_from = c(Knr, Alder),
    values_from = value)
```

```{r}
names(Sunn_bo)[[5]] <- "Etne_15-74"
names(Sunn_bo)[[6]] <- "Etne_55-66"
names(Sunn_bo)[[7]] <- "Etne_67-74"
names(Sunn_bo)[[8]] <- "Sveio_15-74"
names(Sunn_bo)[[9]] <- "Sveio_55-66"
names(Sunn_bo)[[10]] <- "Sveio_67-74"
names(Sunn_bo)[[11]] <- "Bomlo_15-74"
names(Sunn_bo)[[12]] <- "Bomlo_55-66"
names(Sunn_bo)[[13]] <- "Bomlo_67-74"
names(Sunn_bo)[[14]] <- "Stord_15-74"
names(Sunn_bo)[[15]] <- "Stord_55-66"
names(Sunn_bo)[[16]] <- "Stord_67-74"
names(Sunn_bo)[[17]] <- "Fitjar_15-74"
names(Sunn_bo)[[18]] <- "Fitjar_55-66"
names(Sunn_bo)[[19]] <- "Fitjar_67-74"
names(Sunn_bo)[[20]] <- "Tysnes_15-74"
names(Sunn_bo)[[21]] <- "Tysnes_55-66"
names(Sunn_bo)[[22]] <- "Tysnes_67-74"
names(Sunn_bo)[[23]] <- "Kvinnherad_15-74"
names(Sunn_bo)[[24]] <- "Kvinnherad_55-66"
names(Sunn_bo)[[25]] <- "Kvinnherad_67-74"
names(Sunn_bo)[[26]] <- "Odda+Ullens._15-74"
names(Sunn_bo)[[27]] <- "Odda+Ullens._55-66"
names(Sunn_bo)[[28]] <- "Odda+Ullens._67-74"
```


```{r}
rm(Sunn_bo_raw)
rm(Nas_arbeid_raw)
rm(Nas_arbeid_raw_sys)
```

## .csv-filer

```{r}
write_csv(Haug_arbeid, "Haug_arbeid.csv")
write_csv(Haug_bo, "Haug_bo.csv")
write_csv(Nas_arbeid,"Nas_arbeid.csv")
write_csv(Nas_arbeid_norge, "Nas_arbeid_norge.csv")
write_csv(Nas_arbeid_norge_sys, "Nas_arbeid_norge_sys.csv")
write_csv(Nas_arbeid_sys_wide, "Nas_arbeid_sys_wide.csv")
write_csv(Nas_arbeid_wide, "Nas_arbeid_wide.csv")
write_csv(Sunn_arbeid, "Sunn_arbeid.csv")
write_csv(Sunn_bo, "Sunn_bo.csv")
write_csv(Tabell1, "Tabell1.csv")
write_csv(Tabell2, "Tabell2.csv")
```

```{r}
#siste
```


