---
title: "R Notebook"
output: html_notebook
---

```{r}
knitr::opts_chunk$set(eval=FALSE)
```


```{r}
suppressPackageStartupMessages({
library(PxWebApiData)
library(tidyverse)
library(lubridate)
})
knitr::opts_chunk$set(echo = FALSE, include = FALSE)
```

# Sysselsatte personer etter arbeidssted

```{r}
Tabell1 <- ApiData(
  urlToData= "07984",
  Region = list("vs:KommunerS", c(
    "1106",
    "1135",
          "1145",
          "1146",
          "1149",
          "1151",
          "1160",
          "4611",
          "4612",
          "4613",
          "4614",
          "4615",
          "4616",
          "4617",
          "4618",
          "1211",
          "1216",
          "1219",
          "1221",
          "1222",
          "1223",
          "1224",
          "1228",
          "1231")), 
  NACE2007 = TRUE,
  Kjonn = "0",
  ContentsCode = "SysselsatteArb")
  
```

```{r}
Tabell1 <- Tabell1$dataset 
```

## Se på dette senere

Tabell_03321_00 <- Tabell_03321_00$dataset %>% 
  mutate(
    NavnArbstedKomm = Tabell_03321_00$desc$arbeidsstedskommune,
    NavnBokommuen = Tabell_03321_00$desc$bostedskommune
  ) %>% 
  unite("ArbstedKomm", NavnArbstedKomm, ArbstedKomm) %>% 
  unite("Bokommuen", NavnBokommuen, Bokommuen) %>% 
  select(-ContentsCode, -Tid) %>% 
  pivot_wider(
    id_cols = Bokommuen,
    names_from = ArbstedKomm,
    values_from = value
  )
## Fjerner tomme verdier 

## Haugalandet, Sunnhordland inkludert Hardanger

### Haugalandet 

```{r}
Haug <- ApiData(
  url = "07984",
  Region = list("vs:KommunerS", c(
    "1106",
    "1135",
    "1145",
    "1146",
    "1149",
    "1151",
    "1160")), 
  NACE2007 = "00",
  Kjonn = "0",
  ContentsCode = "SysselsatteArb"
)
```

## Endre navn 

```{r}
Tabell1 <- Tabell1$dataset %>% 
  rename(
    Haugesund = 1106,
    Sauda = 1135,
    Bokn = 1145,
    Tysvaer = 1146,
    Karmoey = 1149,
    Utsira = 1151,
    Vindafjord = 1160
  )
```
## Sunnhordland inkludert Hardanger


## Endre navn

## skal både beskrive situasjonen slik den er for det siste året dere har data, og for utviklingen over tid. Studer først sysselsettingsutviklingen for ulike næringer i ulike kommuner, og for regionen samlet.






# Sysselsatte personer etter bosted

```{r}

```

