---
title: "R Notebook"
output: html_notebook 
---

```{r}
knitr::opts_chunk$set(eval=FALSE)
```


```{r}
suppressPackageStartupMessages({
library(PxWebApiData)
library(tidyverse)
library(lubridate)
})
knitr::opts_chunk$set(echo = FALSE, include = FALSE)
```

# Sysselsatte personer etter arbeidssted - Nasjonalt

```{r}
Nas_arbeid_raw <- ApiData(
  urlToData = "07984",
  Region = list("vs:Landet", c("0"))
  NACE2007 = TRUE,
  Kjonn = "0",
  ContentsCode = "SysselsatteArb",
  Tid = c(as.character(2008:2020))
)
```

# Sysselsatte personer etter arbeidssted

```{r}
Tabell1_raw <- ApiData(
  urlToData= "07984",
  Region = list("vs:KommunerS", c(
    "1106",
    "1135",
    "1145",
    "1146",
    "1149",
    "1151",
    "1160",
    "4611",
    "4612",
    "4613",
    "4614",
    "4615",
    "4616",
    "4617",
    "4618",
    "1211",
    "1216",
    "1219",
    "1221",
    "1222",
    "1223",
    "1224",
    "1228",
    "1231")), 
  NACE2007 = TRUE,
  Kjonn = "0",
  ContentsCode = "SysselsatteArb",
  Tid = c(as.character(2008:2020))
  )
```


```{r}
Tabell1 <- Tabell1_raw$dataset %>% 
  tibble() %>% 
  rename(
    Knr = Region, 
    Naering = NACE2007,
    Aar = Tid
  )
```


```{r}
names(Tabell1_raw)[[1]]<-"desc"
```


```{r}
Tabell1 <- Tabell1 %>% 
  mutate(knavn = Tabell1$desc$region)
```
## THIBIGA
* Får advarsel når jeg kjører chunken. Hva er feil?

```{r}
Tabell1 <- Tabell1 %>%
  select(-NAstatus)
```


```{r}
Tabell1 <- Tabell1 %>% 
  pivot_wider(
    names_from = Naering,
    values_from = value)
```


```{r}
names(Tabell1)[[6]] <- "Alle naeringer"
names(Tabell1)[[7]] <- "Jordbruk, skogbruk og fiske"
names(Tabell1)[[8]] <- "Bergverksdrift og utvinning"
names(Tabell1)[[9]] <- "Industri"
names(Tabell1)[[10]] <- "Elektrisitet, vann og renevasjon"
names(Tabell1)[[11]] <- "Bygge- og anleggsvirksomhet"
names(Tabell1)[[12]] <- "Varehandel, reparasjon av motorvogner"
names(Tabell1)[[13]] <- "Transport og lagring"
names(Tabell1)[[14]] <- "Overnattings- og serveringsvriksomhet"
names(Tabell1)[[15]] <- "Informasjon og kommunikasjon"
names(Tabell1)[[16]] <- "Finansiering og forsikring "
names(Tabell1)[[17]] <- "Teknisk tjenesteyting, eiendosmdrift"
names(Tabell1)[[18]] <- "Forretningsmessig tjenesteyting"
names(Tabell1)[[19]] <- "Off.adm., forsvar, sosialforsikring"
names(Tabell1)[[20]] <- "Undervisning"
names(Tabell1)[[21]] <- "Helse- og sosialtjenester"
names(Tabell1)[[22]] <- "Personlig tjenesteyting"
names(Tabell1)[[23]] <- "Uoppgitt"
```


```{r}
Tabell1 <- Tabell1[Tabell1$`Alle naeringer` !=0,]
```
## THIBIGA
* Denne fjerner fjerner radene med verdi 0.
* Nødvendig??

```{r}
Tabell1[1][(Tabell1)[1]=="1211"]<-"4611"
Tabell1[1][(Tabell1)[1]=="1216"]<-"4612"
Tabell1[1][(Tabell1)[1]=="1219"]<-"4613"
Tabell1[1][(Tabell1)[1]=="1221"]<-"4614"
Tabell1[1][(Tabell1)[1]=="1222"]<-"4615"
Tabell1[1][(Tabell1)[1]=="1223"]<-"4616"
Tabell1[1][(Tabell1)[1]=="1224"]<-"4617"
Tabell1[1][(Tabell1)[1]=="1231"]<-"4618"
```

## INGRID - sal siste være "1228+1231"?

```{r}
rm(Tabell1_raw)
```

## Haugalandet, Sunnhordland inkludert Hardanger

### Haugalandet 

```{r}
Haug_arbeid_raw <- ApiData(
  url = "07984",
  Region = list("vs:KommunerS", c(
    "1106",
    "1135",
    "1145",
    "1146",
    "1149",
    "1151",
    "1160")), 
  NACE2007 = TRUE,
  Kjonn = "0",
  ContentsCode = "SysselsatteArb",
  Tid = c(as.character(2008:2020))
)
```

## Endre navn 

```{r}
Haug_arbeid <- Haug_arbeid_raw$dataset %>% 
  tibble() %>% 
  rename(
    Knr = Region, 
    Naering = NACE2007,
    Aar = Tid
  )
```

```{r}
names(Haug_arbeid_raw)[[1]]<-"desc1"
```

```{r}
Haug_arbeid <- Haug_arbeid %>% 
  mutate(knavn = Haug_arbeid$desc1$region)
```

```{r}
Haug_arbeid <- Haug_arbeid %>%
  select(-NAstatus)
```


```{r}
Haug_arbeid <- Haug_arbeid %>% 
  pivot_wider(
    names_from = Knr,
    values_from = value)
```

```{r}
names(Haug_arbeid)[[6]] <- "Haugesund"
names(Haug_arbeid)[[7]] <- "Sauda"
names(Haug_arbeid)[[8]] <- "Bokn"
names(Haug_arbeid)[[9]] <- "Tysvaer"
names(Haug_arbeid)[[10]] <- "Karmoey"
names(Haug_arbeid)[[11]] <- "Utsira"
names(Haug_arbeid)[[12]] <- "Vindafjord"
```

```{r}
rm(Haug_arbeid_raw)
```

## Sunnhordland inkludert Hardanger

```{r}
Sunn_arbeid_raw <- ApiData(
  url = "07984",
  Region = list("vs:KommunerS", c(
    "4611",
    "4612",
    "4613",
    "4614",
    "4615",
    "4616",
    "4617",
    "4618")), 
  NACE2007 = TRUE,
  Kjonn = "0",
  ContentsCode = "SysselsatteArb",
  Tid = c(as.character(2008:2020))
)
```

## Endre navn 

```{r}
Sunn_arbeid <- Sunn_arbeid_raw$dataset %>% 
  tibble() %>% 
  rename(
    Knr = Region, 
    Naering = NACE2007,
    Aar = Tid
  )
```

```{r}
names(Sunn_arbeid_raw)[[1]]<-"desc2"
```

```{r}
Sunn_arbeid <- Sunn_arbeid %>% 
  mutate(knavn = Sunn_arbeid$desc2$region)
```

```{r}
Sunn_arbeid <- Sunn_arbeid %>%
  select(-NAstatus)
```


```{r}
Sunn_arbeid <- Sunn_arbeid %>% 
  pivot_wider(
    names_from = Knr,
    values_from = value)
```

```{r}
names(Sunn_arbeid)[[6]] <- "Etne"
names(Sunn_arbeid)[[7]] <- "Sveio"
names(Sunn_arbeid)[[8]] <- "Boemlo"
names(Sunn_arbeid)[[9]] <- "Stord"
names(Sunn_arbeid)[[10]] <- "Fitjar"
names(Sunn_arbeid)[[11]] <- "Tysnes"
names(Sunn_arbeid)[[12]] <- "Kvinnherad"
names(Sunn_arbeid)[[13]] <- "Odda+Ullensvang"
```

```{r}
rm(Sunn_arbeid_raw)
```

# Sysselsatte personer etter bosted

```{r}
Tabell2_raw <- ApiData(
  urlToData= "07984",
  Region = list("vs:KommunerS", c(
    "1106",
    "1135",
    "1145",
    "1146",
    "1149",
    "1151",
    "1160",
    "4611",
    "4612",
    "4613",
    "4614",
    "4615",
    "4616",
    "4617",
    "4618",
    "1211",
    "1216",
    "1219",
    "1221",
    "1222",
    "1223",
    "1224",
    "1228",
    "1231")), 
  NACE2007 = TRUE,
  Kjonn = "0",
  ContentsCode = "Sysselsatte",
  Tid = c(as.character(2008:2020))
  )
```

```{r}
Tabell2 <- Tabell2_raw$dataset %>% 
  tibble() %>% 
  rename(
    Knr = Region, 
    Naering = NACE2007,
    Aar = Tid
  )
```

```{r}
head(Tabell2)
```

```{r}
names(Tabell2_raw)[[1]]<-"desc3"
```

```{r}
Tabell2 <- Tabell2 %>% 
  mutate(knavn = Tabell2$desc3$region)
```
## THIBIGA
* Får advarsel når jeg kjører chunken. Hva er feil?

```{r}
Tabell2 <- Tabell2 %>% 
  pivot_wider(
    names_from = Naering,
    values_from = value)
```

```{r}
names(Tabell2)[[6]] <- "Alle naeringer"
names(Tabell2)[[7]] <- "Jordbruk, skogbruk og fiske"
names(Tabell2)[[8]] <- "Bergverksdrift og utvinning"
names(Tabell2)[[9]] <- "Industri"
names(Tabell2)[[10]] <- "Elektrisitet, vann og renevasjon"
names(Tabell2)[[11]] <- "Bygge- og anleggsvirksomhet"
names(Tabell2)[[12]] <- "Varehandel, reparasjon av motorvogner"
names(Tabell2)[[13]] <- "Transport og lagring"
names(Tabell2)[[14]] <- "Overnattings- og serveringsvriksomhet"
names(Tabell2)[[15]] <- "Informasjon og kommunikasjon"
names(Tabell2)[[16]] <- "Finansiering og forsikring "
names(Tabell2)[[17]] <- "Teknisk tjenesteyting, eiendosmdrift"
names(Tabell2)[[18]] <- "Forretningsmessig tjenesteyting"
names(Tabell2)[[19]] <- "Off.adm., forsvar, sosialforsikring"
names(Tabell2)[[20]] <- "Undervisning"
names(Tabell2)[[21]] <- "Helse- og sosialtjenester"
names(Tabell2)[[22]] <- "Personlig tjenesteyting"
names(Tabell2)[[23]] <- "Uoppgitt"
```

```{r}
Tabell2 <- Tabell2[Tabell2$`Alle naeringer` !=0,]
```

```{r}
Tabell2[1][(Tabell2)[1]=="1211"]<-"4611"
Tabell2[1][(Tabell2)[1]=="1216"]<-"4612"
Tabell2[1][(Tabell2)[1]=="1219"]<-"4613"
Tabell2[1][(Tabell2)[1]=="1221"]<-"4614"
Tabell2[1][(Tabell2)[1]=="1222"]<-"4615"
Tabell2[1][(Tabell2)[1]=="1223"]<-"4616"
Tabell2[1][(Tabell2)[1]=="1224"]<-"4617"
Tabell2[1][(Tabell2)[1]=="1231"]<-"4618"
```

## INGRID - skal siste være 1231 + 1228?

```{r}
rm(Tabell2_raw)
```

## Haugalandet, Sunnhordland inkludert Hardanger

### Haugalandet 

```{r}
Haug_bo_raw <- ApiData(
  url = "07984",
  Region = list("vs:KommunerS", c(
    "1106",
    "1135",
    "1145",
    "1146",
    "1149",
    "1151",
    "1160")), 
  NACE2007 = TRUE,
  Kjonn = "0",
  ContentsCode = "Sysselsatte",
  Tid = c(as.character(2008:2020))
)
```

## Endre navn 

```{r}
Haug_bo <- Haug_bo_raw$dataset %>% 
  tibble() %>% 
  rename(
    Knr = Region, 
    Naering = NACE2007,
    Aar = Tid
  )
```

```{r}
names(Haug_bo_raw)[[1]]<-"desc4"
```

```{r}
Haug_bo <- Haug_bo %>% 
  mutate(knavn = Haug_bo$desc4$region)
```

```{r}
Haug_bo <- Haug_bo %>%
  select(-NAstatus)
```


```{r}
Haug_bo <- Haug_bo %>% 
  pivot_wider(
    names_from = Knr,
    values_from = value)
```

```{r}
names(Haug_bo)[[6]] <- "Haugesund"
names(Haug_bo)[[7]] <- "Sauda"
names(Haug_bo)[[8]] <- "Bokn"
names(Haug_bo)[[9]] <- "Tysvaer"
names(Haug_bo)[[10]] <- "Karmoey"
names(Haug_bo)[[11]] <- "Utsira"
names(Haug_bo)[[12]] <- "Vindafjord"
```

```{r}
rm(Haug_bo_raw)
```


## Sunnhordland inkludert Hardanger

```{r}
Sunn_bo_raw <- ApiData(
  url = "07984",
  Region = list("vs:KommunerS", c(
    "4611",
    "4612",
    "4613",
    "4614",
    "4615",
    "4616",
    "4617",
    "4618")), 
  NACE2007 = TRUE,
  Kjonn = "0",
  ContentsCode = "Sysselsatte",
  Tid = c(as.character(2008:2020))
)
```

## Endre navn 

```{r}
Sunn_bo <- Sunn_bo_raw$dataset %>% 
  tibble() %>% 
  rename(
    Knr = Region, 
    Naering = NACE2007,
    Aar = Tid
  )
```

```{r}
names(Sunn_bo_raw)[[1]]<-"desc5"
```

```{r}
Sunn_bo <- Sunn_bo %>% 
  mutate(knavn = Sunn_bo$desc5$region)
```

```{r}
Sunn_bo <- Sunn_bo %>%
  select(-NAstatus)
```

```{r}
Sunn_bo <- Sunn_bo %>% 
  pivot_wider(
    names_from = Knr,
    values_from = value)
```

```{r}
names(Sunn_bo)[[6]] <- "Etne"
names(Sunn_bo)[[7]] <- "Sveio"
names(Sunn_bo)[[8]] <- "Boemlo"
names(Sunn_bo)[[9]] <- "Stord"
names(Sunn_bo)[[10]] <- "Fitjar"
names(Sunn_bo)[[11]] <- "Tysnes"
names(Sunn_bo)[[12]] <- "Kvinnherad"
names(Sunn_bo)[[13]] <- "Odda+Ullensvang"
```

```{r}
rm(Sunn_bo_raw)
```

## .csv-filer

```{r}
write_csv(Tabell1,"Tabell1.csv")
write_csv(Haug_arbeid,"Haug_arbeid.csv")
write_csv(Sunn_arbeid,"Sunn_arbeid.csv")
write_csv(Tabell2,"Tabell2.csv")
write_csv(Haug_bo,"Haug_bo.csv")
write_csv(Sunn_bo,"Sunn_bo.csv")
```


